【裁判字號】    93,上訴,1903
【裁判日期】    950208
【裁判案由】    偽造文書等
【裁判全文】
臺灣高等法院臺中分院刑事判決        93年度上訴字第1903號
上  訴  人
即  被  告  戌○○
選任辯護人  賴淑惠律師
上  訴  人
即  被  告  壬○○
上  一  人
選任辯護人  徐文宗律師
上  訴  人
即  被  告  甲○○
上  一  人
選任辯護人  楊俊彥律師
上  訴  人
即  被  告  戊○○
上  一  人
選任辯護人  陳建勛律師
上  訴  人
即  被  告  巳○○
                      之4
上列上訴人等因偽造文書等案件，不服臺灣臺中地方法院92年度
訴字第1323號中華民國93年9月30日第一審判決（起訴案號：臺
灣臺中地方法院檢察署89年度偵字第8930、14865號、90年度調
偵字第175、248、249號，91年度偵字第9779號，移送併辦案號
：同署92年度偵字第11209號），提起上訴，本院判決如下：
    主    文
原判決關於戌○○、壬○○、甲○○部分，均撤銷。
戌○○共同連續意圖為自己不法之所有，以詐術使人將本人之物
交付，處有期徒刑肆年拾月。
壬○○共同連續意圖為自己不法之所有，以詐術使人將本人之物
交付，處有期徒刑貳年拾月。
甲○○共同連續意圖為自己不法之所有，以詐術使人將本人之物
交付，處有期徒刑壹年拾月。
其他部分，上訴駁回。
    事    實
壹、戌○○與壬○○、甲○○共同詐欺部分：
一、戌○○係設址於臺中市○○路○段六二九號十四樓之一之「
    安誠建設有限公司」（以下簡稱為「安誠公司」）董事以及
    同設上址之「民保事業股份有限公司」（以下簡稱為「民保
    公司」）前負責人（後變更為陳清秀），甲○○為「安誠公
    司」董事、「民保公司」監察人兼總經理，壬○○則係「安
    誠公司」之負責人、及「民保公司」之董事。緣戌○○曾於
    民國（下同）八十七年間，與坐落雲林縣西螺鎮○○段第一
    六七五、一六七六地號土地之所有人卯○○、林芳香、陳清
    秀等人洽談，經其等同意在上開土地上興建「西螺福德醫院
    」；另再與坐落臺中縣后里鄉○○○段第三九二之一、三九
    二之二、三九四等地號土地所有人辰○○洽談，經其同意在
    前開土地上興建「后里福德醫院」。戌○○即於同年三月間
    向梁博珠表示欲在雲林縣西螺鎮○○段第一六七五、一六七
    六地號土地上面興建「西螺福德醫院新建工程」，梁博珠乃
    向「清雲營造工程股份有限公司」（以下簡稱為「清雲公司
    」，代表人為蘇清雲）借牌，雙方於八十七年三月二十三日
    ，由戌○○以「西螺福德醫院籌備處」名義，另由梁博珠借
    用「清雲公司」名義，簽立工程合約書，由「清雲公司」承
    攬施作「西螺福德醫院」新建工程之基礎、結構、泥作、裝
    修等工程，戌○○並向梁博珠收取履約保證金新臺幣（下同
    ）一千二百萬元，惟因戌○○無法依約向金融機構辦理建築
    融資以給付開工費及後續應支附之工程款，梁博珠即未依約
    開工，而戌○○亦未將上開一千二百萬元之履約保證金退還
    給梁博珠。
二、詎戌○○、甲○○、壬○○三人均知其等三人與其等所共同
    經營之「民保公司」、「安誠公司」，並無支付工程款興建
    上開醫院之資力，亦知其等所共同經營之「民保公司」、「
    安誠公司」並未實際進行上開工程施工或其他業務，竟為詐
    取他人財物（部分供己花用，部分用以支付委託建築師設計
    而積欠之規費），即由戌○○、甲○○、壬○○三人基於共
    同意圖為自己不法所有之概括犯意聯絡，連續以上開公司發
    包工程須繳納工程履約保證金為詐欺手段，而共同為下列詐
    取他人財物之犯罪行為。另外，在「民保公司」設立登記之
    前，戌○○、甲○○二人並以合夥入股日後較有承攬工程之
    機會為詐欺手段，另向洪瑞彰為下列詐取財物之犯罪行為。
    其等共同犯罪之情形如下，即：
（一）八十七年一月間，戌○○、甲○○（此部分壬○○並未參
      與）分別在台北市及台中市等地，向「技毅工程股份有限
      公司」（以下簡稱為「技毅公司」）負責人洪瑞彰佯稱其
      等即將興建「西螺福德醫院」，有多項工程將要施作，如
      洪瑞彰願意入股參加其等將要設立之「民保醫療事業股份
      有限公司」，前景可期，且承攬工程之機會較大等語，一
      再遊說洪瑞彰入股參加其等所稱之「民保醫療事業股份有
      限公司」，致使洪瑞彰不疑有他而陷於錯誤，乃於同年一
      月二十六日匯款九十七萬元至甲○○在「誠泰銀行臺中北
      屯分行」所開設帳號000000000000號之帳戶
      ，及另交付現金三萬元予甲○○，共繳付一百萬元（為新
      設公司資本額之十六分之一）之合夥入股金。戌○○、甲○○在向洪瑞彰詐得上開一百萬元之後，在八十七年四月
      間設立「民保公司」之後，與壬○○均知「清雲公司」所
      承攬施作之「西螺福德醫院」基礎、結構、泥作、裝修等
      新建工程因上開原因並無法施工，且其等亦無支付水電工
      程款之資力，另就上開醫院之水電工程實際上亦另要與黃
      天鵰簽約，詎戌○○、甲○○、及壬○○三人竟隱瞞上開
      事實，而由戌○○在「民保公司」向洪瑞彰佯稱欲興建「
      西螺福德醫院新建工程」，可將其中之水電工程交由洪瑞
      彰承包等語，並出示設計圖、標單、合約等相關工程資料
      ，致使洪瑞彰信以為真而陷於錯誤，乃於八十七年七月二
      日代表「技毅公司」與代表「民保公司」之戌○○簽立「
      西螺福德醫院新建水電工程合約」，約定由「技毅公司」
      以五千三百萬元承包「西螺福德醫院新建工程」其中之水
      電工程，並約定由「技毅公司」支付四百萬元之工程履約
      保證金予「民保公司」，洪瑞彰即依約簽立發票日八十七
      年七月三日、票號ＭＡ0000000號、票面金額一百
      五十萬元及發票日八十七年七月十日、票號ＭＡ0000
      000號、票面金額二百五十萬元之支票二紙交付予戌○○，並簽立「西螺福德醫院新建水電工程合約」為憑，嗣
      戌○○隨即將上開支票提示兌現而詐得四百萬元，但事後
      「民保公司」並未通知「技毅公司」進行施工且搬遷無著
      ，且將上開相同範圍之工程重複發包予「名立企業股份有
      限公司」（以下簡稱為「名立公司」）承作，洪瑞彰始知
      受騙。
（二）戌○○、甲○○、壬○○於八十七年間正與洪瑞彰洽談、
      簽訂「西螺福德醫院新建工程」之際，戌○○與壬○○未
      經「技毅公司」出具工程拋棄協議書，又在「民保公司」
      內，復向「名立公司」實際負責人黃天鵰（登記負責人為
      黃天鵬）佯稱「民保公司」承攬「西螺福德醫院新建工程
      」，欲將其中水電工程轉包由「名立公司」承作等語，戌
      ○○、甲○○、壬○○復未告知與「技毅公司」簽約事宜
      ，且隱瞞其等與「民保公司」均無資力支付水電工程款、
      及「清雲公司」所承攬施作之「西螺福德醫院」基礎、結
      構、泥作、裝修等新建工程因上開原因並無法施工等事實
      ，致使不知上情之黃天鵰信以為真而陷於錯誤，乃於八十
      七年六、七月間以「名立公司」名義與「民保公司」簽立
      「西螺福德醫院新建水電工程合約」，並約定由「名立公
      司」以五千四百八十萬元承包「西螺福德醫院新建工程」
      其中之水電工程，並約定由「名立公司」支付八百萬元之
      工程履約保證金予「民保公司」，黃天鵰隨即依約先後於
      簽約時以及隔一個月後收受正式合約書時，交付現金三百
      萬元及五百萬元予戌○○、壬○○而被詐得八百萬元，且
      於八十七年七月七日由戌○○代表「民保公司」書立收據
      為憑，但事後並未見「民保公司」開始動工興建上開醫院
      且未曾實際承攬該工程，且將前開相同範圍之工程重複發
      包予「技毅公司」承作，黃天鵰始知受騙。
（三）戌○○、壬○○在向黃天鵰詐得八百萬元後，明知「安誠
      公司」並未取得「后里福德醫院」之建築許可執照，亦知
      其等與「安誠公司」均無支付水電、消防、空調等工程款
      之資力，竟另於八十七年十二月十四日，在「安誠公司」
      （同「民保公司」營業所，下同），向黃天鵰佯稱：「安
      誠公司」有向他人承攬興建「后里福德醫院新建工程」，
      欲將其中水電、消防、空調等工程轉包給黃天鵰承作，且
      「后里福德醫院」可能會先於「西螺福德醫院新建工程」
      開工，惟因「名立公司」已和「民保公司」就「西螺福德
      醫院」簽立水電工程合約，不能再用同一家公司名義簽約
      等語，使黃天鵰信以為真而陷於錯誤，乃向「合欣有限公
      司」（以下簡稱為「合欣公司」）負責人褚宗泰商借牌照
      ，而以「合欣公司」名義和壬○○擔任負責人之「安誠公
      司」簽立工程合約書，由「合欣公司」以六千八百二十萬
      元之代價承攬「后里福德醫院」新建工程之水電、消防、
      空調工程，並由「名立公司」擔任保證人，約定由「合欣
      公司」支付三百萬元之工程履約保證金，黃天鵰（「合欣
      公司」僅係其借牌之廠商）隨即依約交付三百萬元予戌○○、壬○○，陸續匯入壬○○帳戶，然事後並未見「安誠
      公司」有動工興建該醫院，且又將上開相同範圍之工程重
      複發包予丑○○、台光營造工程股份有限公司（下稱台光
      公司）承作，黃天鵰始知受騙。
（四）戌○○、壬○○在與黃天鵰洽談、簽訂「后里福德醫院」
      新建工程之水電、消防、空調工程合約，並收取履約保證
      金之後，明知「民保公司」並未取得「后里福德醫院」之
      建築許可執照，亦知其等與「民保公司」均無支付興建上
      開醫院之基礎、結構、泥作、門窗（營建）、水電、消防
      、空調等工程款之資力，且亦未經簽約在前之「合欣公司
      」出具水電、消防、空調等工程之拋棄協議書，復於八十
      八年三月三日，在「民保公司」，以同一手法，由戌○○
      向丑○○佯稱欲興建「后里福德醫院新建工程」，將基礎
      、結構、泥作、門窗（營建）及水電、消防、空調等工程
      由其承作，黃天鵰是承作「西螺福德醫院」，沒有承作「
      后里福德醫院」等語，戌○○、甲○○、壬○○復未告知
      與「合欣公司」簽約事宜，使不知情之丑○○信以為真而
      陷於錯誤，乃以其本人名義與戌○○以「民保公司」名義
      簽立「后里福德醫院」之工程協議書，由丑○○以每坪六
      萬三千五百元承包「后里福德醫院」（約三千二百二十五
      坪）之基礎、結構、泥作、門窗（營建）及水電、消防、
      空調等新建工程，並約定由丑○○支付五百萬元之工程履
      約保證金（簽約時支付一百萬元現金及二百萬元六十天期
      票，開工時再支付二百萬元現金），丑○○不疑有他，除
      於簽約時支付三百萬元之外，又於八十八年四月十日支付
      一百五十萬元，並均由戌○○收受。但事後並未見「民保
      公司」要其動工興建上開醫院，且將上開相同範圍之工程
      再行發包予「合欣公司」、「台光公司」承作，丑○○始
      知受騙。
（五）戌○○、壬○○在先後以「安誠公司」、「民保公司」名
      義與黃天鵰、丑○○洽談、簽訂「后里福德醫院」上開新
      建工程合約，並收取履約保證金之後，明知「安誠公司」
      並未取得「后里福德醫院」之建築許可執照，亦知其等與
      「安誠公司」均無支付興建上開醫院之基礎、結構、泥作
      、門窗（營建）、水電、消防、空調等工程款之資力，且
      亦未經簽約在前之丑○○出具工程拋棄協議書，復於八十
      八年三月二十二日，以同一手法，由壬○○向楊明璋佯稱
      欲興建「后里福德醫院新建工程」，將基礎、結構、泥作
      、門窗等工程由其承作等語，戌○○、甲○○、壬○○復
      未告知與丑○○簽約事宜，使不知情之楊明璋信以為真陷
      於錯誤，乃代表「台光營造工程股份有限公司」（以下簡
      稱為「台光公司」）與壬○○以「安誠公司」名義簽立工
      程合約協議書，由「台光公司」以一億二千七百七十八萬
      元承包「后里福德醫院」新建工程之基礎、結構、泥作、
      門窗、電梯等工程，並由「嘉志松營造有限公司」（以下
      簡稱為「嘉志松公司」）擔任「台光公司」之保證人，由
      戌○○以「民保公司」名義擔任「安誠公司」之保證人，
      另約定「台光公司」應於簽約時即支付四百五十萬元之工
      程履約保證金（另外四百五十萬元之工程履約保證金應於
      取得建照時支付），楊明璋即依約交付工程履約保證金四
      百五十萬元及另代墊建築師公會設計規費三百十二萬元予
      壬○○、戌○○，然事後並未見「安誠公司」依約於八十
      八年七月三十日及後延之八十八年九月三十日之前，要其
      動工興建該醫院，且查悉上開工程合約協議書所附之建物
      設計圖，實為「西螺福德醫院」之設計圖，以及相同範圍
      之工程重複發包予不同廠商承作，楊明璋始知受騙。
（六）戌○○、壬○○在先後以「民保公司」、「安誠公司」名
      義與丑○○、楊明璋洽談、簽訂「后里福德醫院」上開新
      建工程之合約，並收取履約保證金後，明知「安誠公司」
      並未取得「后里福德醫院」之建築許可執照，亦知其等與
      「安誠公司」均無支付興建上開醫院之基礎、結構、泥作
      、門窗（營建）等工程款之資力，且亦未經簽約在前之丑
      ○○、及「台光公司」出具工程拋棄協議書，復於八十八
      年七月五日，在「安誠公司」內，以同一手法，由壬○○
      向「高明營造股份有限公司」（以下簡稱為「高明公司」
      ）負責人乙○○（現負責人已變更為林煥章）佯稱：欲興
      建「后里福德醫院新建工程」，可將基礎、結構、泥作、
      門窗等工程由其承作等語，並以「西螺福德醫院」之設計
      圖充當「后里福德醫院」新建工程合約之設計圖，戌○○
      、甲○○、壬○○復未告知與丑○○、「台光公司」簽約
      事宜，使不知情之乙○○信以為真而陷於錯誤，乃代表「
      高明公司」與「安誠公司」簽立「后里福德醫院」之工程
      合約協議書，由「高明公司」以一億三千一百二十萬元承
      包「后里福德醫院」新建工程之基礎、結構、泥作、門窗
      、電梯等工程，並由戌○○以「民保公司」名義擔任「安
      誠公司」之保證人，乙○○隨即在壬○○之聳恿之下，先
      以支票（第一商業銀行中港分行、八十八年七月五日期、
      票號0000000號）支付佣金六十萬元予壬○○，然
      事後並未見「安誠公司」依約於八十八年八月三十日之前
      通知其動工興建該醫院，且查悉前開工程合約協議書所附
      建物設計圖為西螺福德醫院之設計圖，以及相同範圍之工
      程重複發包予丑○○、台光公司承作，乙○○始知受騙。
貳、巳○○、戊○○共同行使偽造私文書部分：
一、巳○○係設址於臺中市西屯區○○○○街一二一號一樓「財
    力顧問有限公司」（以下簡稱為「財力公司」）之負責人，
    巳○○、戊○○並分別擔任設址於臺中市○區○○路二七之
    八號九樓之二「匯通建設有限公司」（以下簡稱為「匯通建
    設公司」，已於八十八年九月十七日解散）之前後任負責人
    。巳○○於八十八年四月八日申請設立「匯通建設公司」，
    並於同年七月二十三日，由巳○○委由癸○○辦理申請變更
    登記負責人為戊○○，原股東黃翠蘭、黃議正、黃瀛民、黃
    瀚生等人亦同時申請變更為辛○○、王偉正、謝平安、陳保
    桐等人。巳○○、戊○○均明知其等未經辛○○本人同意變
    更為「匯通建設公司」之股東，竟共同基於偽造私文書再持
    以行使、及使公務員在掌管之公文書登載不實事項之犯意聯
    絡，由戊○○將其以不詳方式所取得之辛○○身分證影本持
    交予巳○○後，即利用不知情之成年刻印商人偽刻「辛○○
    」名義之印章一顆（未扣案），由巳○○交給不知情之會計
    師癸○○持以辦理股東變更登記事宜，巳○○並指定新舊股
    東間如何承受股份事宜，嗣由癸○○以辛○○等人名義制作
    「匯通建設公司」股東同意書，並蓋用偽刻辛○○名義之印
    章各一枚於該同意書及修改之公司章程上而偽造前開私文書
    ，持向經濟部中部辦公室申請辦理變更公司之董事及股東登
    記而行使之，使不知情之承辦公務人員將該不實之事項登載
    於其職務上所掌之變更登記表及董事、股東名單之文書上，
    足以生損害於辛○○及經濟部中部辦公室對於公司管理之正
    確性。嗣該公司於八十八年九月十七日即為解散登記。
、戌○○與巳○○、戊○○共同詐欺部分：
一、梁博珠因其向戌○○所承攬之「西螺福德醫院新建工程」遲
    未開工，而巳○○又向梁博珠佯稱戊○○為旅美華僑，有雄
    厚資金可以興建醫院，梁博珠乃介紹巳○○與戌○○認識。
二、詎戌○○與巳○○、戊○○認識之後，其等三人明知巳○○
    及戊○○亦無支付工程款興建上開醫院之資力，竟為詐取他
    人財物花用，三人即基於共同意圖為自己不法所有之概括犯
    意聯絡（戌○○並沿承前開與甲○○、壬○○共同意圖為自
    己不法所有之概括犯意），先由戌○○與戊○○分別於八十
    八年八月二十八日、八十八年九月一日，依序就上開已經重
    複發包給不同廠商之「西螺福德醫院新建工程」、「后里福
    德醫院新建工程」，再行簽立承攬合約書，然未收取任何履
    約保證金。隨後即改由戊○○出名與營造廠商簽訂工程承攬
    契約之方式，再連續為下列詐取他人財物之犯罪行為，即：
（一）其等先於八十八年九月十六日將西螺福德醫院建造執照起
      造人變更為戊○○（原起造人為林芳香）後，復為取信營
      造廠商，擬覓得可充任醫院院長之醫師，適有臺北縣三重
      市「恒生醫院」因公共交通工程拆遷，該院院長高國慶（
      另經檢察官以臺灣臺中地方法院檢察署八十九年度偵字第
      八九三０號、一四八六五號為不起訴處分，再議後經臺灣
      高等法院臺中分院檢察署檢察長九十二年度上聲議字第四
      五九號令發回續行偵查）正覓址遷建，經由霍榮選（另經
      檢察官以臺灣臺中地方法院檢察署八十九年度偵字第八九
      三０號、一四八六五號為不起訴處分）介紹巳○○、戊○○與高國慶等人認識，復經由霍榮選仲介「帶春營造有限
      公司」（以下簡稱為「帶春公司」）負責人劉帶春、「欣
      展建設股份有限公司」（以下簡稱為「欣展公司」）負責
      人午○○及丙○○等人合夥承攬該工程，巳○○、戊○○
      、霍榮選、高國慶、財力公司職員酉○○（另經檢察官以
      臺灣臺中地方法院檢察署八十九年度偵字第八九三０號、
      一四八六五號為不起訴處分，再議後經臺灣高等法院臺中
      分院檢察署檢察長九十二年度上聲議字第四五九號令發回
      續行偵查）等人乃於八十八年十月二十八日，在臺中市「
      麗緻酒店」內，與劉帶春、午○○、丙○○、代書胡秀鳳
      等人洽談簽約，巳○○、戊○○、戌○○等人復未告知該
      工程在此之前，已經戌○○以「西螺福德醫院籌備處」名
      義委由「清雲公司」、及由「民保公司」委由「技毅公司
      」、「名立公司」等廠商承包之事實，且未經「清雲公司
      」、「技毅公司」、「名立公司」出具工程拋棄協議書，
      經巳○○、戊○○佯稱戊○○是旅美的華僑，賺了很多錢
      ，要回饋鄉里，欲出資二億二千萬元興建西螺福德醫院工
      程，建成後由高國慶擔任院長負責經營，惟須交付工程履
      約保證金六百萬元等語，午○○、丙○○、劉帶春等人因
      見該工程之建造執照起造人為戊○○，且契約相對人為戊○○及高國慶，高國慶復表示將來擔任醫院院長，其等信
      以為真，且不知同一工程前已經戌○○以西螺福德醫院籌
      備處名義委由「清雲公司」、另由「民保公司」委由「技
      毅公司」、「名立公司」等廠商簽約承包，乃陷於錯誤，
      誤認巳○○、戊○○等人確有興建醫院之計畫，乃以「帶
      春公司」名義與戊○○、高國慶簽立合約書，由「帶春公
      司」以二億二千萬元承包「西螺福德醫院」新建工程之建
      築、水電工程，並約定簽約之時「帶春公司」即須支付六
      百萬元之履約保證金。劉帶春乃簽發「付款人為第一商業
      銀行東勢分行，帳號０二四九六八號，發票日為八十八年
      十月二十九日，票面金額六百萬元，發票人為帶春公司、
      票號ＱＡ0000000號」之支票一張交付予戊○○等
      人，以供支付工程履約保證金之用，並約定可隨時提領。
      惟戊○○旋於翌日（三十日）即將該支票存入帳戶提示交
      換，因當日適逢星期六，劉帶春又未料戊○○會立即將支
      票提示交換，未備足存款，致該紙支票乃因存款不足而遭
      退票，但劉帶春隨即於同年十一月一日（星期一）將午○○、丙○○所提供之資金六百萬元匯至戊○○帳戶。戊○○等人詐款得逞之後，其等即藉詞「帶春公司」有退票紀
      錄債信不佳，無法辦理貸款為由，阻止該公司進場施工，
      「帶春公司」表示可以其他營造商替換，巳○○等人仍藉
      故無美金帳戶匯款云云拖延。嗣劉帶春、午○○、丙○○
      等發現該工程起造人已於八十九年三月間變更為陳清秀，
      且戊○○另與「建榮工程有限公司」就同一工程訂立營造
      承攬契約，始知受騙。
（二）巳○○、戊○○在與「帶春公司」簽訂「西螺福德醫院新
      建工程」合約後，再經由戌○○仲介有意承攬「西螺福德
      醫院新建工程」之「建榮工程有限公司」（以下簡稱為「
      建榮公司」）負責人丁龐司與其等訂約，巳○○、戊○○
      乃利用高國慶出面與丁龐司洽談，以取信於丁龐司，巳○○、李俊宗、戌○○遂於八十八年十一月二十四日，在臺
      中市○○路○段五九八之一號，以相同手法，隱瞞上開工
      程前已經戌○○以「西螺福德醫院籌備處」名義委由「清
      雲公司」、另由「民保公司」委由「技毅公司」、「名立
      公司」等廠商承包之事實，且未經「清雲公司」、「技毅
      公司」、「名立公司」、「帶春公司」出具工程拋棄協議
      書，再向丁龐司佯稱戊○○是美國華僑，賺很多錢，是警
      官學校的，要回臺做善事，欲委託其興建「西螺福德醫院
      」新建工程，但須交付履約保證金八百萬元，供變更承造
      人名義為「建榮公司」云云，使不知上情之丁龐司信以為
      真而陷於錯誤，誤認巳○○、戊○○等人確有興建醫院之
      計畫，乃代表「建榮公司」名義與戊○○簽立合約書，由
      「建榮公司」以一億八千九百四十二萬元承包「西螺福德
      醫院」新建工程之建築結構體、水電、空調工程，丁龐司
      並依約交付「發票日八十八年十一月三十日、發票人丁龐
      司、票號ＳＫ0000000號、票面金額八百萬元」之
      支票一紙予戊○○使用，供其等辦理變更承造人。詎戊○○等人得款後，並未依約變更承造人為「建榮公司」，且
      戊○○旋避不見面，巳○○、戌○○假以戊○○人在美國
      ，需要戊○○親自處理等說詞延宕動工，嗣丁龐司發現該
      工程起造人並未變更為「建榮公司」，且戊○○另與「帶
      春公司」就同一工程訂立營造承攬契約，始知受騙。
肆、案經被害人「技毅公司」、「名立公司」、「合欣公司」、
    「高明公司」、「帶春公司」、丁龐司提出告訴暨由法務部
    調查局中部地區機動工作組移送臺灣臺中地方法院檢察署檢
    察官偵查起訴，及由臺灣苗栗地方法院檢察署檢察官簽請臺
    灣高等法院臺中分院檢察署檢察官令轉臺灣臺中地方法院檢
    察署檢察官移送臺灣臺中地方法院併辦審理。
    理    由
壹、上訴人即被告（以下簡稱為被告）戌○○與壬○○、甲○○
    共同詐欺部分
一、被告戌○○、壬○○、甲○○之辯解：
（一）訊據被告戌○○固承認伊確有擔任「安誠公司」及「民保
      公司」之上開職務，亦承認伊有與甲○○一同邀請洪瑞彰
      入股「民保公司」，及洪瑞彰有將股金交給甲○○之情事
      ，另被告戌○○亦不否認「民保公司」、「安誠公司」有
      將「西螺福德醫院」及「后里福德醫院」之上開新建工程
      ，先後發包給不同廠商，並收取工程履約保證金或代墊之
      建築師公會設計規費，及上開醫院迄今確未動工興建等情
      事，但被告戌○○矢口否認伊有任何詐欺之犯罪情事，並
      辯稱：
  １、邀請洪瑞彰入股「民保公司」確屬真意，洪瑞彰亦知醫院
      興建推動之狀況，其所繳交之股金亦確實有供「民保公司
      」營運使用，洪瑞彰之後並亦被登記為「民保公司」之股
      東，伊並非向洪瑞彰詐騙合夥股金一百萬元。
  ２、「西螺福德醫院」給梁博珠施作之工程係結構體部分，與
      洪瑞彰承包之水電工程不同。上開水電工程分別給黃天鵰
      、洪瑞彰承作，是因黃天鵰認為時間拖太長，不想進場，
      所以伊就找洪瑞彰簽約，收取保證金來還黃天鵰的錢，但
      因公司週轉不靈，其個人與「民保公司」、「安誠公司」
      在八十七年七、八月份陷入財務危機，所以沒把錢給黃天
      鵰。公司向黃天鵰收取之八百萬元、向洪瑞彰收取之四百
      萬元，均用於公司週轉，亦因公司營運關係，而無法返還
      。
  ３、公司向洪瑞彰所收取之履約保證金係用於購買「西螺福德
      醫院」興建用地之資金，並經洪瑞彰同意，之後因為行政
      院衛生署開工前要將土地過戶到將來準備經營醫院之公司
      名下，而在與地主商議過程中，地主陳清秀、林芳香原要
      求公司先支付三分之一款項，才要將土地過戶，但後來陳
      清秀又說這樣不夠分，要求公司再多支付一些價款，才要
      過戶，但沒有講多少，伊因拿不出錢，所以土地就沒有過
      戶，所以就沒有興建西螺福德醫院工程，並非有意詐欺。
  ４、另「后里福德醫院」工程方面，「安誠公司」先與黃天鵰
      借用之「合欣公司」簽立水電工程承攬契約，所支付之履
      約保證金四百三十九萬五千元保證金，是透過壬○○交由
      「民保公司」使用，伊未經手收受該筆保證金，亦未參與
      簽約。
  ５、「民保公司」就「后里福德醫院」之營建及水電工程與丑
      ○○簽立承攬契約，並收取履約保證金四百五十萬元部分
      ，係丑○○要加入「后里福德醫院」之股份，伊沒有詐騙
      丑○○，上開醫院之興建係因建照未核發而延宕，如果有
      資金進場可以順利進行。
  ６、「安誠公司」再就「后里福德醫院」之營建工程與「台光
      公司」簽立承攬契約，並收取履約保證金四百五十萬元及
      代墊建築師設計規費部分，是由「台光公司」直接將錢付
      給建築師。
  ７、壬○○於八十八年七月五日以「民保公司」名義與「高明
      公司」訂立合約並收取佣金之事，伊不知情，但伊有補簽
      他所簽的合約，乙○○將六十萬元交付予壬○○，未交付
      予伊，該資金沒有進「民保公司」。
  ８、伊確有興建「西螺福德醫院」、「后里福德醫院」之真意
      ，且亦實際進行上開工程有關土地價款之支付、取得地主
      興建之同意、建院及營運之規劃設計、申請地方主管機關
      及中央目的事業主管機關核准設立醫院許可、建築規劃設
      計、申請地方主管機關建築許可，並在相關計劃及申請經
      過審核之後，分別由台中縣、雲林縣政府衛生局及行政院
      衛生署核准設立醫院，且經台中縣、雲林縣政府核准建築
      執照，建院所需資金亦分別向行政院經濟建設委員會申請
      中長期資金融資（四億九千五百萬元）及台中第七商業銀
      行申請貸款，實有履約之可能，並非藉此詐騙工程履約保
      證金，所收取之保證金亦全數用於建院所需，並有虧損，
      絕未獲利，關於「后里福德醫院」部分，其後亦係因為地
      主辰○○違規開挖砂土而被撤銷設立許可，非伊有意詐欺
      。
（二）被告壬○○並未於本院審理期日到庭，惟據其在本院準備
      程序所為之供述及其選任辯護人之辯護意旨，被告壬○○
      雖承認伊確有在「安誠公司」及「民保公司」擔任前開職
      務，亦不否認「民保公司」及「安誠公司」有將「西螺福
      德醫院」及「后里福德醫院」上開新建工程先後與不同廠
      商簽約，並收取上開工程履約保證金，但均迄未動工興建
      等情事，但被告壬○○矢口否認伊有參與詐欺取財之犯罪
      情事，並辯稱：
  １、上開公司係為興建醫院而設立，當時有雲林縣議長陳清秀
      及戌○○建築師二人帶領進行融資及向經建會辦理輔助貸
      款手續，致使伊深信不移，初期又不斷被告知已經支付土
      地款、醫師聘請費數百萬元，伊才同意擔任人頭負責人，
      此後伊並未負責公司營運及財務處理，對於公司資金之流
      向亦確實不知，公司資金的操作及運用，均由戌○○及甲○○掌控，戌○○與梁博珠、洪瑞彰之間洽談、簽約之過
      程，其時間均在「安誠公司」設立之前，伊全未參與，亦
      不知內容。又關於戌○○向洪瑞彰詐騙入股金及簽約履約
      保證金四百萬元部分，依據被害人洪瑞彰於偵訊及原審法
      院之指訴，伊並未對被害人洪瑞彰施行詐術，此部分與伊
      無關。
  ２、就「名立公司」黃天鵰部分，依據戌○○於九十年四月二
      日、同月十六日在檢察官偵訊時之供詞，伊所收到黃天鵰
      之四百三十九萬五千元履約保證金，分文未花即轉交公司
      支用，另外伊之帳戶所收取之款項亦係由戌○○在支配使
      用，伊僅屬被人利用之犯罪工具，實際並未分得任何利益
      ，不可能參與此部分詐欺。
  ３、伊不知道與丑○○簽約內容為何，何時簽約，后里福德醫
      院先後給黃天鵰、丑○○二人承作，給丑○○做是事後才
      知道，伊並未參與，也沒看到合約書，不知悉工程重複發
      包之情事。
  ４、台光公司在簽約前已知悉后里福德醫院工程有其他廠商簽
      約，戌○○表示亟需取得建築執照之費用，要伊再去找廠
      商簽約，並保證取得執照及貸款後，會將已收的保證金退
      回，且各廠商也同意退款之處理。
  ５、高明公司未與其正式簽訂工程合約，乙○○拿給伊的六十
      萬元是借款，伊有開邱進財先生的三十萬元支票二張給乙○○，經提示後遭退票，尚未清償，但戌○○事後向伊說
      已幫伊清償。上開三十萬元支票之發票日與六十萬元支票
      之發票日僅差一個月或一個半月，如六十萬元係佣金，何
      須交付同額支票作為擔保？足證乙○○之指訴不實。
  ６、伊在公司並未支取分文薪資或獲取任何利益，且又向友人
      及廠商共借貸六十餘萬元支付員工薪資及供公司使用，在
      本案亦為被害人，原審判決認定伊有參與詐欺，殊有違誤
      。
（三）訊據被告甲○○固坦承其確有擔任「安誠公司」及「民保
      公司」上開職務，亦坦承伊有與被告戌○○邀請被害人洪
      瑞彰合夥入股，並由伊向被害人洪瑞彰收取股金一百萬元
      之情事，另被告甲○○亦不否認「民保公司」、「安誠公
      司」有將「西螺福德醫院」、「后里福德醫院」新建工程
      先後發包予不同廠商，並收取工程履約保證金，但迄今均
      未動工興建等情事，但被告甲○○矢口否認伊有何詐欺取
      財之犯罪情事，並辯稱：
  １、伊自七十六年九月十七日起至八十年八月一日止，曾在復
      興航空公司擔任總務處副主任，擁有豐富之行政管理資歷
      及專業，後因戌○○與壬○○共同運作醫院興建事宜，需
      要管理長才，伊才經壬○○之介紹，與戌○○認識，伊見
      戌○○所推動之「西螺福德醫院」於八十五年一月九日業
      經雲林縣政府同意新建設立，後在八十七年又經雲林縣政
      府建設局發給建築執照，認戌○○確實有意推動醫院興建
      事宜，未來遠景可期，才同意擔任「安誠公司」及「民保
      公司」總經理之職務，但伊雖擔任上開公司之總經理，並
      為股東之一，但只負責公司內部人事、職員的調動、及資
      金的流向等行政事務，伊不懂工程建築，因此公司對外與
      地主、建築師、建設公司簽約，皆由戌○○及壬○○決定
      伊並未參與洽談，公司管銷營運部分，是由伊負責支付，
      其餘公司從廠商取得之保證金款項由被告戌○○、壬○○
      交給伊後，有些拿去支付管銷費用，其餘存入公司位於誠
      泰銀行之帳戶。
  ２、伊與戌○○於八十七年一月間邀請洪瑞彰合夥入股確屬真
      意而非詐欺，亦有將洪瑞彰登記為「民保公司」之股東之
      一，當時戌○○尚未與其他建設公司簽立工程合約書，倘
      當時伊與戌○○即有施行詐術使洪瑞彰陷於錯誤之犯意，
      儘可於洪瑞彰繳交股金加入「民保公司」之後，即與洪瑞
      彰簽立工程契約以向洪瑞彰先行取得工程履約保證金，但
      伊等並未為此行為，嗣後戌○○與梁博珠、洪瑞彰簽訂契
      約之工程範圍亦非相同，由此可見伊與戌○○於八十七年
      一月間邀請洪瑞彰合夥入股之時，並無詐欺之主觀犯意。
  ３、八十七年九月間伊見戌○○個人財務短絀，公司發生財務
      危機，即逐建淡出公司經營，後又因與壬○○意見不合，
      而由壬○○於八十七年九月三十日發佈派職令，准許伊辭
      去「安誠公司」總經理職務，此後伊即未參與任何公司簽
      約事宜
  ４、伊在擔任「安誠公司」及「民保公司」總經理職務之期間
      ，固有管理公司資金提領事宜，但公司款項均供公司使用
      ，伊並未牟取私利。
二、然查：
（一）就犯罪事實壹之一部分，有下列證據可證：
  １、證人陳清秀於九十一年五月三日偵訊時證稱：西螺福德醫
      院之興建工程本來黃醫師跟其接觸說要蓋醫院，後來沒有
      ，是戌○○接下來說要興建醫院，事後他找何人興建其不
      知道，西螺福德醫院之土地是其與其子女及林芳香等人所
      有，買賣的土地並沒有支付土地價金（見臺灣臺中地方法
      院檢察署八十九年度偵字第八九三０號卷（二）第八頁至
      第一四頁訊問筆錄）；戌○○等人並沒有要談付款的意思
      ，都一直拖延付款而已等語（見臺灣臺中地方法院檢察署
      八十九年度偵字第八九三０號卷（二）第四五頁訊問筆錄
      ）。
  ２、證人陳清秀於原審法院九十三年七月三十日結證稱：八十
      七年間西螺福德醫院興建期間，有人要買該土地與其接洽
      ，起先是戌○○帶一位黃醫師與其洽談該土地要興建西螺
      福德醫院的事情，後來，戌○○他們沒有辦法貸款，沒有
      資金，所以就沒有辦法興建，當時西螺鎮○○段一六七五
      、一六七六地號土地共有人約七、八位，當時由其秘書卯
      ○○代為接觸，定金數目其記不得，後來因為買方沒有錢
      ，買賣雙方並沒有定買賣契約，土地上後來並無施工；本
      件欲興建西螺福德醫院的基地，當時談論的土地總價約二
      億六千萬元等語（見原審卷三之九十三年七月三十日審判
      筆錄第一一頁至第一三頁）。
  ３、證人林芳香於九十一年五月三日偵訊時證稱：西螺福德醫
      院之土地買賣，買方並沒有支付土地價金，西螺福德醫院
      最早之起造人是戌○○與其接洽去申請起造的，後來登記
      為誰其不知道等語（見臺灣臺中地方法院檢察署八十九年
      度偵字第八九三０號卷（二）第八頁至第一四頁訊問筆錄
      ）。
  ４、證人即向「清雲公司」借牌承攬工程之梁博珠於九十一年
      五月十日偵訊時證稱：其於八十七年三月二十三日與戌○○簽訂西螺福德醫院新建工程合約書，並依約支付履約保
      證金一千二百萬元給戌○○，其簽本票共一千二百萬都有
      兌現，該工程後來其沒有去施作，因為戌○○沒給其開工
      費（占全部工程款一億多之百分之八），後來戌○○所向
      其所拿的一千二百萬元並未返還，事後戌○○說沒有錢貸
      款貸不到，八十七年四月三十日無法開工等語（見臺灣臺
      中地方法院檢察署八十九年度偵字第八九三０號卷（二）
      第四五頁至第四六頁訊問筆錄）。
  ５、證人即西螺福德醫院建照申請之建築師己○○於九十一年
      五月十日偵訊時證稱：其是西螺福德醫院申請執照的建築
      師，是戌○○與其接洽申請西螺福德醫院之建築執照，戌
      ○○為何無法興建醫院其不清楚，巳○○、戊○○未與其
      接洽，都是戌○○和其接洽，地主方面是卯○○與其接洽
      等語（見臺灣臺中地方法院檢察署八十九年度偵字第八九
      三０號卷（二）第四三頁至第四四頁訊問筆錄）。
  ６、證人即臺中縣后里鄉○○○段三九二之一、三九二之二、
      三九四號土地所有權人辰○○於九十一年五月十日偵訊時
      證稱：其於后里有一塊土地，戌○○要幫其蓋后里福德醫
      院，興建醫院是戌○○跟其接觸的，巳○○這個人其看過
      ，戌○○帶我去巳○○家坐過，興建后里醫院有簽契約，
      都是與戌○○來跟其接洽辦理土地變更等一些手續，後來
      戌○○有找金星水泥公司來投資，戌○○分別代表民保及
      金星公司來和其簽契約，後來因九二一地震後不了了之，
      但當時有申請建築執照，起造人是安誠公司，其是土地所
      有權人，戌○○實際上有付其四百萬訂金，總共戌○○原
      本要給其的訂金是一千五百萬，後來一些申請土地變更手
      續及鑽探工程費扣掉後，並扣掉其該支付的變更及工程費
      ，實際上支付四百萬元。其共開了一千多萬的支票，因為
      開發好後其要付戌○○百分之二十之佣金，如果土地變更
      好及申請建照完成就可建設，但戌○○一直沒有辦好，所
      以其就跳票來拒絕付款給戌○○，最主要是建照沒有下來
      ，戌○○沒有履行契約等語（見臺灣臺中地方法院檢察署
      八十九年度偵字第八九三０號卷（二）第四二頁至第四四
      頁訊問筆錄）。
  ７、並有「民保公司」、「安誠公司」設立、變更登記事項卡
      暨股東名簿資料（見原審卷一第二六三頁至第二六九頁、
      九十年度發查字第五二八號卷第一九三頁至第一九五頁）
      及「民保公司」、「安誠公司」基本資料查詢表、公司董
      監事及經理人名單（見臺灣臺中地方法院檢察署九十年度
      調偵字第一七五號卷第六四頁至第六七頁、九十年度調偵
      字第二四八號卷第二二頁、第二三頁、八十九年度偵字第
      八九三０號卷（三）第三二頁、第三三頁）、西螺福德醫
      院新建工程合約書、「發票人梁博珠、票號ＷＱ0000
      0000號、發票日期八十七年三月二十三日、票面金額
      四百萬元」之本票、「發票人梁博珠、票號ＷＱ0000
      0000號、發票日期八十七年三月二十三日、票面金額
      六百萬元」之本票、「發票人梁博珠、票號ＷＱ0000
      0000號、發票日期八十七年三月二十三日、票面金額
      二百萬元」之本票（見臺灣臺中地方法院檢察署八十九年
      度偵字第八九三０號卷（二）第五二頁至第五八頁）、承
      諾書、收據（見臺灣臺中地方法院檢察署八十九年度偵字
      第八九三０號卷（二）第九八頁至第一００頁）等件附卷
      可稽。
（二）犯罪事實壹之二（一）部分，有下列證據可證：
  １、被害人洪瑞彰已於警、偵訊中，分別指訴：
  （１）被告戌○○、甲○○於八十七年一月間分別在洪瑞彰臺
        北分公司及被告戌○○臺中公司邀其入股，當初邀其入
        股時，其並不知道「民保公司」之財務狀況，被告戌○○告知有工程要發包，入股後承攬工程較容易，可先取
        得工程合約，因而支付入股金一百萬元，三萬元現金交
        予被告甲○○，其餘九十七萬元匯入被告甲○○帳戶；
        其與被告戌○○訂約時並不知道被告戌○○與證人黃天
        鵰已訂定西螺福德醫院新建水電工程合約，被告戌○○
        並無告知，至開庭時才知悉，其與被告戌○○簽訂之合
        約及證人黃天鵰與被告戌○○簽訂之合約（經提示後）
        ，二者間只有總金額不同，合約內容、地點、工作位置
        均相同，還有文件格式不同，其餘均相同，工程履約保
        證金計四百萬元交給被告戌○○；其係事後才知道被告
        戌○○將同一工程給二家公司承攬，被告戌○○並未言
        明，且未給其公司股票，亦未將錢返還（見臺灣臺中地
        方法院檢察署八十九年度發查字第一一四七號卷第三三
        頁至第四一頁訊問筆錄、八十九年度偵字第一九九四０
        號卷第八頁警詢筆錄、第一六頁至第一七頁、第二四頁
        至第二七頁訊問筆錄、九十年度發查字第五二八號卷第
        二０二頁至第二一０頁訊問筆錄、九十年度調偵字第一
        七五號卷第三五頁訊問筆錄）。
  （２）以前沒有和被告戌○○交易過，西螺福德醫院是個不小
        的工程，希望能賺錢才與被告戌○○訂約並支付履約保
        證金，被告戌○○以公司名義收取履約保證金後，但對
        資金花用交代不清，事後亦找不到人（見臺灣臺中地方
        法院檢察署八十九年度偵字第一九九四０號卷第三五頁
        至第三六頁訊問筆錄、九十年度發查字第五二八號卷第
        二二二頁至第二二四頁訊問筆錄）。
  （３）一百萬元入股金其中三萬元現金交給甲○○，九十七萬
        元電匯甲○○的名字，壬○○沒有向我施詐，有接觸，
        但是沒有詐騙，壬○○都沒有跟我說什麼，入股「民保
        公司」壬○○沒有游說我，只有戌○○、甲○○在設計
        階段，他們常上台北，他們跟我說入股以後可以承攬工
        程，以後承攬的機會比較大，承攬工程部分是由甲○○
        拿設計圖資料給我，壬○○沒有，最後是和戌○○簽約
        ，資料有部分是甲○○拿給我，但是談簽約主要是戌○○（原審卷二第四三至四八頁）。
  ２、本案被告戌○○、甲○○對於確有收取被害人洪瑞彰上開
      合夥入股金及工程履約保證金之事實，於偵、審中均坦白
      承認。被害人洪瑞彰上開被詐取財物之犯罪事實，復有「
      合夥切結書」、「第一商業銀行匯款通知單」、支票影本
      、工程合約書、西螺福德醫院新建水電工程合約協議書影
      本在卷可稽（見八十九年度發查字第一一四七號偵卷第九
      至十九頁）。依據上開「合夥切結書」之記載，被告甲○○與戌○○係與被害人洪瑞彰約定由洪瑞彰出資一百萬元
      （占股本十六分之一）加入「民保醫療事業股份有限公司
      」之股東，並約定於八十七年四月二十六日將公司股東名
      冊辦理登記完成。而被告甲○○在原審所提出之「民保公
      司」股東名簿（見原審卷一第二五二頁）雖有將被害人洪
      瑞彰列為股東，但經本院訊問，同登記投資三百二十萬元
      之被告甲○○及壬○○均坦承並未繳交任何股款，被告戌
      ○○亦無法供述繳納多少股款（見本院卷一第一九一頁）
      ，另被列名為公司負責人之陳清秀則於偵查中證稱「我不
      知道（當民保公司負責人），我並沒有簽名同意當負責人
      ．．．．．．」、「我並沒有投資民保公司，為何股東名
      冊會有我的名字我不知道」（見九十年度調偵字第一七五
      號偵卷二七、四五頁），則上開「民保公司」將洪瑞彰列
      為股東，顯有可能僅為形式上之登記，再參酌洪瑞彰始終
      指訴未獲通知參與公司營運，且被告戌○○等人以「民保
      公司」收取之履約保證金數目不少，其等均推稱供公司週
      轉，但未據提出任何可信之證據，實堪認屬去向不明等情
      以觀，上開股東名義之登記，自顯難採為有利被告戌○○
      、甲○○二人有利認定之證據。被告戌○○、甲○○二人
      係以出資入股以後，可以承攬工程為詞向被害人洪瑞彰行
      騙，復據被害人洪瑞彰堅指不移，參諸本案被告戌○○、
      甲○○實無興建上開醫院之資力而係藉興建醫院行騙（此
      部分另如後述）、及其等就此一百萬元之支用情形亦無法
      具體說明等情，被告戌○○、甲○○二人以上開情詞辯稱
      此部分並非詐欺，尚難採信。
（三）犯罪事實壹之二（二）、二（三）部分，有下列證據可證
      ：
  １、被害人黃天鵰已於警、偵訊中，分別指訴：
  （１）被告戌○○約在八十七年六月初透過翁誌銘表示「西螺
        福德醫院」之工程要讓其做，戌○○有拿「西螺福德醫
        院」之建築執照讓其看，並表示係「民保公司」要興建
        ，要將水電工程轉包給其施作，約簽約後三個月開工，
        但事後一直未通知開工，其打電話過去，都隨便回答，
        不然就是找不到人，其並沒有向戌○○表示因為「西螺
        福德醫院」之工期拉長，所以想退場，簽約時，戌○○
        亦未告知有將同一工程發包給洪瑞彰，是開庭才知此事
        ，後因壬○○、戌○○在八十七年十二月十日告稱后里
        醫院可能會先開工，叫其承攬，所以其又簽約並給四百
        三十九萬五千元之保證金，如其知悉戌○○的情況，就
        不會再簽此約，四百三十九萬五千元係陸續匯入壬○○
        戶頭（見臺灣臺中地方法院檢察署九十年度發查字第五
        二九號偵卷第二七、三二、三三、三五、三九頁）。
  （２）被告戌○○、壬○○謊稱他們公司承攬后里福德醫院新
        建工程，欲將其中水電、消防、空調工程轉包予其公司
        承作，並要求繳付履約保證金，於訂約並支付保證金後
        ，卻未見「安誠公司」動工興建醫院，經查證「安誠公
        司」並未申請建築執照，且被告戌○○與壬○○將同一
        工程轉發包予丑○○，且工程範圍相同（見臺灣臺中地
        方法院檢察署九十年他字第一五０二號卷第三頁至第四
        頁警詢筆錄）。
  （３）以前沒有和被告戌○○交易過，為了做生意賺錢才與被
        告戌○○訂約並支付履約保證金，被告戌○○以同一工
        程重複發包，且案子何時開工不明確，被告戌○○只是
        說工程會施作，但一直拖延（見臺灣臺中地方法院檢察
        署八十九年度偵字第一九九四０號卷第三五頁至第三六
        頁訊問筆錄、九十年度發查字第五二八號卷第二二二頁
        至第二二四頁訊問筆錄）。
  （４）西螺福德醫院是跟戌○○、壬○○談，戌○○以「民保
        公司」代理人名義與其談，戌○○、壬○○沒有告知「
        清雲公司」、「技毅公司」已經包了該工程；八十七年
        七月七日簽約時並當場交付八百萬，戌○○開了一張收
        據，地點是在民保公司；后里福德醫院是跟壬○○談，
        但戌○○也知道；其是借用合欣公司的名義去的，付了
        四百三十九萬五千元，其中的三百萬是履約保證金，一
        三九萬五千是其個人借給壬○○的；後來他們再跟丑○○、「台光公司」、「高明公司」簽約的事其不知道，
        他們並沒有告訴其不開工，錢也沒有還；其簽約時，甲○○也有來瞭解事情（見臺灣臺中地方法院檢察署八十
        九年度偵字第八九三０號卷（三）第一二二頁、第一二
        六頁訊問筆錄）。
  （５）后里福德醫院部分，是其向友人褚宗泰經營之「合欣公
        司」借牌簽約的，因為被告戌○○、壬○○告訴伊說，
        因其已經用名立公司名義承攬西螺福德醫院，不能再用
        同一家承攬后里福德醫院工程，所以其才去向「合欣公
        司」借牌承攬，被告戌○○與壬○○是在八十七年十一
        月到其家中與其接洽簽約的，契約是其與被告壬○○簽
        的，錢則交給被告戌○○及壬○○，不知道事後為何無
        法開工（見臺灣臺中地方法院檢察署九十年度發查字第
        五二八號卷第三二頁至第三四頁訊問筆錄）等語綦詳。
  ２、證人黃天鵰並於九十三年五月二十七日在原審法院審理中
      ，結證稱：
  （１）其為「名立公司」實際負責人，於八十七年間，以「名
        立公司」名義與「民保公司」簽訂「西螺福德醫院」興
        建水電工程合約，對方是由戌○○及壬○○出面與其簽
        約，與壬○○洽談過程中、簽約前後，戌○○也有出面
        與其接觸，也是談合約的事情，簽約時約定於簽約後三
        個月開工，這個合約前後分二次給付履約保證金總計現
        金八百萬元予壬○○及戌○○，簽約時是在「民保公司
        」簽約，第一次在簽約後，先付三百萬現金，一個月後
        收到正式合約書後其再付現金五百萬元，也是在「民保
        公司」交付。
  （２）而在八十七年十二月十四日間借用「合欣公司」之名義
        與「安誠公司」簽訂「后里福德醫院」新建工程之空調
        、水電工程合約，簽約相對人為「安誠公司」負責人壬○○，最早與其接洽承包該工程之人是壬○○，但戌○○也有在場，簽約當時戌○○並無拿「后里福德醫院」
        相關書面資料給其看，但有說基地面積相同，是比照「
        西螺福德醫院」新建工程；「后里福德醫院」簽約時，
        付三百萬元履約保證金，部分一次付現金交給壬○○，
        部分匯款給壬○○位於聯邦銀行臺中分行的帳戶裡面；
        （提示臺灣臺中地方法院檢察署九十年度發查字五二八
        號卷第十四至十八頁匯款回條、收據），匯給壬○○金
        額一百萬元的那筆是履約保證金，剩餘的匯給壬○○個
        人的是壬○○跟伊借的借款，其中八十八年一月二十七
        日匯款五萬元、八十七年十二月二十八日匯款七萬五千
        元，這兩筆均是借款，而其個人匯到「安誠公司」於聯
        邦銀行臺中分行第000000000000號帳戶的
        三筆款項分別是五十萬元、五十萬元、十五萬元，其中
        給付履約保證金部分五十萬元，其餘六十五萬元是壬○○向伊借的，八十七年十一月二十七日的一百五十萬元
        是給付履約保證金，此為壬○○所收受，戌○○亦在場
        。
  （３）依照業界習慣如果同一工程已有人承包，要簽工程拋棄
        書才可以再承包，其與「民保公司」簽訂「西螺福德醫
        院」興建工程時，並不知道「西螺福德醫院」新建工程
        及其水電工程之前曾經發包給「清雲公司」及「技毅公
        司」，亦不知道「清雲公司」與「技毅公司」分別就前
        開工程給付履約保證金一千二百萬元及四百萬元給「民
        保」及「安誠公司」；前開二件工程，其事後均無寫工
        程拋棄書，履約保證金亦均未返還等語（均見原審法院
        卷二第一一三頁至第一二０頁審判筆錄）。
  ３、就被害人黃天鵰指訴其確有支付上開工程履約保證金之事
      實，亦經被告戌○○及壬○○均是認無誤。被害人黃天鵰
      就其遭受詐欺之事實所為之指訴，並有西螺福德醫院新建
      水電工程合約書、收受履約保證金收據、催告存證信函（
      見臺灣臺中地方法院檢察署九十年度發查字第五二九號卷
      第四頁至第十三頁）、后里福德醫院新建空調水電工程合
      約書、匯款回條、收受履約保證金收據、催告存證信函、
      后里福德醫院新建工程協議書（見臺灣臺中地方法院檢察
      署九十年度發查字第五二八號卷第七頁至第二四頁）等件
      附卷可稽。
  ４、公訴人於起訴書雖記載黃天鵰就「后里福德醫院」新建工
      程合約部分，支付履約保證金四百三十九萬五千元，然證
      人黃天鵰於偵訊時已證稱：該合約付了四百三十九萬五千
      ，其中的三百萬是履約保證金，一三九萬五千是其個人借
      給壬○○的（見臺灣臺中地方法院檢察署八十九年度偵字
      第八九三０號卷三第一二二頁訊問筆錄），復於原審法院
      審理中經提示臺灣臺中地方法院檢察署九十年度發查字五
      二八號卷第十四至十八頁所示匯款回條、收據之後，再證
      稱：其中有一百三十九萬五千元是壬○○向其個人所借款
      項，其餘匯款係支付履約保證金用，與現金支付部分合計
      三百萬元等語（見原審法院卷二第一一五頁至第一一六頁
      審判筆錄），並有前揭卷附之匯款回條、收據可稽，應認
      黃天鵰就后里福德醫院新建工程合約部分，支付履約保證
      金為三百萬元，起訴書前揭所載應予更正。至於證人黃天
      鵰雖在原審法院審理中，有表明借款部分亦要告訴被告壬○○詐欺，但此部分未據被害人黃天鵰於偵查中提出告訴
      、及提出足以證明被告壬○○在為借貸時，即有嗣後不還
      而意圖為自己不法所有之證據。被害證人黃天鵰於原審法
      院審理中，亦僅陳稱：其借被告壬○○總共一百三十九萬
      五千元，是被告壬○○打電話向其借，其匯給壬○○，壬○○沒有給其任何憑證，第一次匯七萬多元，壬○○說是
      因為公司要過年，沒有錢，接下來是因為公司薪水發不出
      來，要發薪水用等語（見原審法院卷二第一二０頁審判筆
      錄），至於如何證明被告壬○○在上開行為時，即有為自
      己不法所有之主觀犯意，亦未經被害人黃天鵰及公訴人提
      出確實之證據。此部分亦查無其他事證足以證明與詐欺履
      約保證金部分有何關聯，自難僅依被害人黃天鵰在原審法
      院之上開指訴，即遽認被告壬○○此部分亦犯詐欺罪，附
      此敘明。
（四）犯罪事實壹之二（四）部分：
  １、業據被害人丑○○於九十年三月八日偵訊時，以證人身分
      指證：其透過馬海鴻的介紹，於八十八年三月三日，與被
      告戌○○簽訂「后里福德醫院」新建水電、空調、泥作等
      工程合約，並支付四百五十萬元的履約保證金予被告戌○○及仲介費五十萬元予馬海鴻，被告戌○○當時稱黃天鵰
      是承作西螺福德醫院，沒有承作后里福德醫院，但因他拿
      錢去喝酒，所以沒有錢，也沒給建築師錢，所以沒有開工
      ，事後要還我錢，錢也都沒有，事後沒有履行（見臺灣臺
      中地方法院檢察署九十年度發查字第五二八號卷第三四頁
      至第三五頁訊問筆錄）等語綦詳。
  ２、就被害人丑○○所指訴之情節，並有「后里福德醫院」新
      建工程協議書、丑○○與「民保公司」於八十九年四月六
      日簽訂之工程拋棄協議書（見臺灣臺中地方法院檢察署九
      十年度發查字第五二八號卷第二一頁至第二四頁、第四九
      頁、九十年度發查字第六號卷第一五頁至第一九頁）等件
      附卷可稽，被告戌○○除在上開工程協議書以文字明確記
      載簽約收到三百萬元，另於四月十日再收到一百五十萬元
      之外，其亦坦承確有向被害人丑○○收取上開履約保證金
      無誤。
（五）犯罪事實壹之二（五）部分：
  １、業據證人即「台光公司」負責人寅○○於九十三年七月三
      十日原審法院審理中結證稱：其為「台光公司」負責人，
      「台光公司」於八十八年三月二十二日與「安誠公司」簽
      立「后里福德醫院」新建工程合約書，是由「台光公司」
      股東楊明璋以「台光公司」名義簽約的，公司股東有權利
      可以承包這個工程，因那段時間其有時候在國外，楊明璋
      有權利在其不在的時候簽此合約，工程合約協議書上「台
      光營造公司」及負責人寅○○印章為真正等語（見原審法
      院卷三之九十三年七月三十日審判筆錄第四頁至第七頁）
  ２、此部分事實並有「后里福德醫院」新建工程合約協議書、
      「嘉志松公司」於八十八年六月十一日切結之工程拋棄協
      議書、「台光公司」與「安誠公司」、「民保公司」於八
      十八年九月十六日簽訂之工程拋棄協議書、「台光公司」
      與「安誠公司」於八十八年十月二十二日簽訂之解除工程
      合約書、「台光公司」於八十八年十二月十四日書立之同
      意書、「發票日八十八年十二月二十二日、發票人黃純德
      、票號ＡＬ0000000號、票面金額四百五十萬元」
      之支票、「發票日八十九年一月三十一日、發票人黃純德
      、票號ＡＬ0000000號、票面金額三百五十萬元」
      之支票、「發票日八十九年一月三十一日、發票人黃純德
      、票號ＡＬ0000000號、票面金額二百五十萬元」
      之支票、「發票日八十九年一月二十六日、票號ＡＥＢ0
      000000號、票面金額一百萬元」之支票、「發票日
      八十九年一月二十六日、票號ＡＥＢ0000000號、
      票面金額一百萬元」之支票、「發票日八十九年一月十六
      日、票號ＡＥＢ0000000號、票面金額一百萬元」
      之支票、「發票日八十八年十月二十二日、發票人壬○○
      、票號ＣＨ五一七０七六號、票面金額一百萬元」之本票
      、「發票日八十八年九月十六日、發票人壬○○、戌○○
      、票號ＴＨ０五七二０一號、票面金額三百六十二萬元」
      之本票、「發票日八十八年九月十六日、發票人壬○○、
      戌○○、票面金額五百五十萬元」之本票、臺灣省建築師
      公會臺中辦事處（會員代收設計酬金）繳款通知書、催告
      存證信函（見臺灣臺中地方法院檢察署九十年度發查字第
      五二八號卷第四四頁至第五四頁、第六十頁至第七八頁、
      第八八頁至第一九二頁）等件附卷可稽。其中，「台光公
      司」與「安誠公司」、「民保公司」於八十八年九月十六
      日簽訂之工程拋棄協議書已明確記載「台光公司」確有支
      付四百五十萬元之工程履約保證金、及代墊建築師公會設
      計規費三百十二萬元之事實，不容被告戌○○等人否認。
  ３、本件公訴人於起訴書，雖記載「台光公司」就「后里福德
      醫院」新建工程合約所支付履約保證金及代墊之建築師設
      計費合計九百十二萬元，然徵諸「台光公司」（下稱乙方
      ）與「安誠公司」、「民保公司」（下稱甲方）於八十八
      年九月十六日簽訂之工程拋棄協議書第一、二條分別記載
      略以：「甲方應返還乙方所代墊之建築師公會設計規費三
      百十二萬元及利息五十萬元合計三百六十二萬元；甲方應
      返還履約保證金四百五十萬元及利息一百萬元」（見臺灣
      臺中地方法院檢察署九十年度發查字第五二八號卷第一二
      一頁），復參諸「台光公司」函催「民保公司」、「安誠
      公司」之存證信函記載略以：「台光公司依合約已給付安
      誠公司履約保證金四百五十萬元及代墊之申請建築執照之
      設計規費三百十二萬元，合計七百六十二萬元」（見臺灣
      臺中地方法院檢察署九十年度發查字第五二八號卷第九五
      頁）等情，應認楊明璋以「台光公司」名義與「安誠公司
      」簽約之後所支付之履約保證金應為四百五十萬元、代墊
      之建築師設計規費應為三百十二萬元（合計七百六十二萬
      元），而不包含事後違約「台光公司」所計算之利息五十
      萬元、一百萬元（合計一百五十萬元），此依民事契約所
      請求之違約利息或違約金，並非訂約時所支付，尚難認係
      詐欺犯行所得，起訴書前揭所載應予更正，附此敘明。
（六）犯罪事實壹之二（六）部分：
  １、業據被害人乙○○於九十年四月二十日警詢及九十一年十
      二月二十七日偵訊時指訴：
  （１）被告壬○○自稱為「安誠公司」負責人，被告戌○○為
        「民保公司」負責人，被告壬○○與戌○○持「后里福
        德醫院」施工圖經由王惠平介紹認識，而於八十八年七
        月五日，在他們公司與其所經營之高明公司簽約施工，
        並支付票號ＭＡ0000000號、發票日八十八年七
        月五日、票面金額六十萬元支票之佣金，事後發現該建
        物設計圖係另案「西螺福德醫院」之設計圖，且「安誠
        公司」與「民保公司」係在同一地點（見臺灣臺中地方
        法院檢察署九十年度他字第一五０五號卷第二頁至第五
        頁警詢筆錄）。
  （２）其是跟壬○○洽談，但是我去談時都有看到甲○○、戌
        ○○，其付了佣金六十萬給壬○○，其在簽約時已經知
        道他們跟「嘉志松營造公司」有簽約，但是其有請他們
        立下拋棄書，但是他們沒有告知之前即有「合欣公司」
        、丑○○承包；其去簽約時發現圖面有問題，但壬○○
        強調沒有問題，還叫其打電話給黃天鵰，以證明真的有
        這個工程（見臺灣臺中地方法院檢察署八十九年度偵字
        第八九三０號卷三第一二二頁至第一二三頁訊問筆錄）
        等語綦詳。
  ２、證人乙○○並於九十三年四月二日、五月二十七日原審法
      院審理中結證稱：
  （１）擔任公司負責人期間，並無以公司名義或個人名義提示
        或背書、經手兩張邱進財所簽發面額各三十萬元的支票
        ，其有交付佣金六十萬元支票給壬○○提示兌現，因為
        他們說他們本身是股東，每個人負責的部分不一樣，總
        工程款約一千多萬元，需要佣金。
  （２）「高明公司」在八十八年七月五日與安誠公司所簽訂之
        「后里福德醫院」新建工程之基礎、結構、泥作等工程
        ，簽約時並不知道這些基礎、結構、泥作等工程已發包
        給丑○○，其所支付的六十萬元支票是其親自拿給壬○○本人，是在七月五日簽約時，同時交付六十萬元之第
        一銀行中港分行支票，當時是壬○○將工程發包予其時
        ，告稱這是其個人應該拿到佣金的一部份，這是壬○○
        私下個人要拿的佣金，本來的佣金沒有講很清楚，應該
        是一百多萬元。
  （３）其到「安誠公司」跟壬○○洽談的時候，甲○○也在，
        當時甲○○說「喔是那件事情，他有事情要先出去」，
        所以甲○○就離開了，就剩下壬○○和其談，其所有不
        清楚、所要求的條件，有很多其覺得不合理的，壬○○
        都答應了，其沒有遇到這麼好承包的工程；簽約之後，
        佣金也付了以後，就找不到壬○○，只剩下戌○○在公
        司裡面；圖面是壬○○在簽約的時候就拿予其了，但是
        其所拿的是西螺福德醫院那邊的設計圖來充當，設計圖
        上都是以戌○○建築師的名義簽的，後來找不到壬○○
        以後，其有問題要提問時，只找到戌○○，戌○○就拿
        其所要補強的圖面予其並向其解釋，且到現場核對現場
        和圖面是否吻合，因發現圖面和現場不吻合，所以才知
        道整個是騙局；簽約時壬○○有再三跟其保證工程沒有
        問題，事後發現壬○○所保證的和現實情況完全不一樣
        ，簽約時「安誠公司」的保證人為「民保公司」，且無
        看到「民保公司」和丑○○之間所簽的承攬合約書的拋
        棄書。
  （４）從接觸到簽訂承攬該工程合約是壬○○和其洽談，壬○○並無拿建造執照予其看，當時還沒有建造執照，只有
        拿設計圖予其看；與「安誠公司」訂立「后里福德醫院
        」新建工程合約前，有看過「嘉志松公司」之工程拋棄
        協議書，依業界的慣例，就是已經有人承包了，就要看
        到他們的拋棄書，才可以接下承包；其只有看過「嘉志
        松公司」的工程協議拋棄書這一張而已，沒有其他的等
        語（均見原審法院卷二第四九頁至第五五頁、第一一一
        頁至第一一二頁審判筆錄）。
  ３、就被害人乙○○之上開指證，並有高明公司基本資料查詢
      表（見臺灣臺中地方法院檢察署九十年度調偵字第一七五
      號卷第六八頁、九十年度調偵字第二四八號卷第二四頁）
      、后里福德醫院新建工程合約協議書（見臺灣臺中地方法
      院檢察署九十年度發查字第五二八號卷第四０頁至第四三
      頁、九十年度發查字第六號卷第五頁至第八頁）等件附卷
      可稽。本案被告壬○○亦坦承有向被害人乙○○收取六十
      萬元。雖辯稱係以借貸之名義收受，另日盛商業銀行松南
      分行亦於九十三年五月四日以日盛銀松南字第九三一二一
      號函檢送發票人邱進財簽發之三張支票退票理由單（見原
      審法院卷二第七七、七八頁），被告壬○○並辯稱其中發
      票日與退票日均為八十八年八月六日之三十萬支票共二張
      ，係其為借貸六十萬元而交付給被害人乙○○，但被害人
      乙○○已在原審法院具結否認有收受並提示此二張支票。
      如依據被告壬○○在原審法院所辯，其有為借貸六十萬元
      而簽發邱進財之支票還債，則發票日（即清償日）既為同
      日期，其又何需就此六十萬元之債務同時簽發同日期且面
      額各為三十萬元之支票共二張以資交付？被告壬○○在原
      審法院所辯上情，並非合理。至於發票人為邱進財之六十
      萬元支票一張，係被害人乙○○發現受騙要求退款而交付
      ，亦據乙○○於原審法院證述明確，如參酌被害人乙○○
      確未另遭騙取工程履約保證金之情，其上開證詞應屬可信
      。上開日盛商業銀行松南分行所函送之邱進財三張支票退
      票理由單，不足為有利被告壬○○之證明。
三、再查，本案被告戌○○、壬○○、甲○○之上開犯罪事實，
    亦有下列證據可資佐證，茲說明如下：
（一）徵諸「民保公司」、「安誠公司」之設立、變更登記事項
      卡暨股東名簿資料（見原審法院卷一第二六三頁至第二六
      九頁、九十年度發查字第五二八號卷第一九三頁至第一九
      五頁）、及「民保公司」、「安誠公司」基本資料查詢表
      、公司董監事及經理人名單（見臺灣臺中地方法院檢察署
      九十年度調偵字第一七五號卷第六四頁至第六七頁、九十
      年度調偵字第二四八號卷第二二頁、第二三頁、八十九年
      度偵字第八九三０號卷三第三二頁、第三三頁），「民保
      公司」、「安誠公司」均同設址在臺中市○區○○路一段
      六二九號十四樓之一。「民保公司」、「安誠公司」先後
      分別與「技毅公司」、「名立公司」、「合欣公司」、丑
      ○○、「台光公司」、「高明公司」等被害人簽定上開承
      攬契約時，被告戌○○、壬○○、王中方分別係「民保公
      司」董事長、董事、監察人（兼總經理）兼安誠公司董事
      、董事長、董事，被告戌○○亦供承「安誠公司」與「民
      保公司」是一體的等語（見臺灣臺中地方法院檢察署八十
      九年度偵字第一九九四０號卷第三三頁訊問筆錄），被告
      戌○○、壬○○、甲○○分別身居「民保公司」、「安誠
      公司」要職，且址設同處，「民保公司」、「安誠公司」
      並就同一「后里福德醫院」新建工程同以為發包廠商之地
      位，分別發包予丑○○及「合欣公司」、「台光公司」、
      「高明公司」，且於以「安誠公司」名義與「台光公司」
      、「高明公司」訂約時，復由「民保公司」擔任「安誠公
      司」之保證人，有各該工程合約書附卷可稽，足認被告戌
      ○○、壬○○、甲○○等身居要職之「民保公司」、「安
      誠公司」二者間關係密切，且以「民保公司」、「安誠公
      司」名義就同一工程相互為用，以取信於不同廠商。
（二）再就被害人洪瑞彰被詐欺部分：
  １、依據證人洪瑞彰之上開警、偵訊指訴內容、及其於九十三
      年四月二日在原審法院審理中證述之內容，參以被告戌○○於九十年四月二日偵訊時供承：其與王中方有邀洪瑞彰
      入股「民保公司」，並由甲○○收取股款一百萬元，另由
      其收受洪瑞彰交付之「西螺福德醫院」新建水電工程之履
      約保證金四百萬元等語（見臺灣臺中地方法院檢察署八十
      九年度發查字第一一四七號卷第三五、至三六頁、九十年
      度發查字第五二八號卷第二０四頁、第二０五頁訊問筆錄
      ），及被告甲○○於九十年四月二偵訊時供承：伊是「民
      保公司」總經理，被告戌○○發生退票時間約在八十七年
      間與洪瑞彰簽約前後，洪瑞彰入股的事是被告戌○○說洪
      瑞彰來做工程，可以請洪瑞彰入股，水電工程合約是由戌
      ○○與洪瑞彰訂立的等語（見臺灣臺中地方法院檢察署八
      十九年度發查字第一一四七號卷第三九頁、第四０頁、九
      十年度發查字第五二八號卷第二０八頁、第二０九頁訊問
      筆錄），以及被告甲○○復於原審法院審理中供承證人洪
      瑞彰上開於九十三年四月二日在原審法院審理中結證上情
      為事實，其有送過資料予洪瑞彰等情（見原審法院卷二第
      四八頁審判筆錄），則被告戌○○、甲○○確有以證人洪
      瑞彰入股民保公司後，較容易、較多機會承攬西螺福德醫
      院新建工程為詞，誘使被害人洪瑞彰支付股金一百萬元，
      要堪認定。
  ２、又被告戌○○於八十七年七月二日與洪瑞彰簽訂之「西螺
      福德醫院」新建水電工程合約，本以其基礎、結構、泥作
      等結構建築有施作為前提。被告戌○○以「西螺福德醫院
      籌備處」名義與「清雲公司」梁博珠於八十七年三月二十
      三日簽訂之上開「西螺福德醫院」新建工程合約，既因被
      告戌○○無法依約向金融機構辦理建築融資以給付開工費
      及後續應支附之工程款，致梁博珠即未依約開工，本案亦
      無任何證據可以證明被告戌○○等人及其等設立之上開公
      司可以支付龐大之醫院新建工程工程費，則水電工程本難
      認有施作之可能，被告戌○○復又於八十七年六、七月間
      再以「民保公司」名義與「名立公司」簽訂相同之水電工
      程合約，則其等以簽訂上開合約之名義，要求洪瑞彰支付
      四百萬元之履約保證金，係為詐取財物，情甚明顯。雖被
      告戌○○、甲○○其後確有將洪瑞彰登記為「民保公司」
      股東之一，有經濟部中部辦公室九十三年三月十六日經（
      九三）中辦三字第０九三三０八七七０九號函覆之民保公
      司設立、變更登記事項卡暨股東名簿等資料（見原審法院
      卷一第二六三頁至第二六九頁）附卷可稽，但依據前開說
      明，此僅為取信於洪瑞彰之形式上登記，仍無解於被告戌
      ○○、甲○○對洪瑞彰詐得五百萬元之整體施用詐術犯行
      ，被告戌○○、甲○○辯稱有將洪瑞彰登記為股東，並無
      詐欺犯意云云，不足採信。
  ３、本案被害人洪瑞彰被詐騙一百萬元之入股金部分，雖無確
      切之證據足以證明被告壬○○當時已有參與此事。惟在被
      害人洪瑞彰簽訂上開水電工程合約之時，被告壬○○已係
      「民保公司」之成員。被害人洪瑞彰於偵查中亦就此部分
      指訴：水電工程的事被告壬○○都知道，其在八十七年七
      月二日簽約完後，其去過「民保公司」幾次，與壬○○也
      有接觸，兩個月之後簽移交協議書時，壬○○、戌○○、
      甲○○三人都在場，當時他們沒有告知他們有跟「清雲公
      司」簽約了等語綦詳（見臺灣臺中地方法院檢察署八十九
      年度偵字第八九三０號卷三第一二二頁訊問筆錄）。雖就
      此部分，被害人洪瑞彰於原審法院另證稱：壬○○沒有跟
      我接觸該工程的事情，見面的時候只有閒聊等語，但其同
      時證稱係因未將錢交給壬○○，才認為壬○○未為詐騙。
      本院審酌壬○○除擔任「民保公司」之董事，又擔任「安
      誠公司」之負責人，且二家公司設在同一事務所及同一地
      址，又於本案相互擔任保證人行騙，且在同一期間另向被
      害人黃天鵰行騙部分，被告壬○○亦有擔任洽談及取款工
      作，顯非被利用之人頭，以及本案被告戌○○等人設立「
      民保公司」之後，以該公司名義在本案所為之詐取他人財
      物犯行，參以前述被告壬○○與被告戌○○、甲○○及民
      保公司間之關聯，暨在訂約後，被告壬○○於「民保公司
      」已與洪瑞彰有所接觸，且亦於交付協議書時與被告戌○○、甲○○均同在場，但又不告知另與被害人黃天鵰洽商
      等情，認就此部分，被告壬○○雖未分擔向被害人洪瑞彰
      施用詐術之具體作為，但就此部分，被告壬○○事先仍與
      被告戌○○、甲○○具有共同意圖為自己不法所有之犯意
      聯絡，被告壬○○否認有此犯行，不足採信。
（三）再，徵諸前揭「西螺福德醫院」興建工程合約所簽訂之時
      間，「清雲公司」於八十七年三月二十三日簽訂，「技毅
      公司於」八十七年七月二日簽訂，「名立公司」依卷附之
      八百萬元履約保證金收據書立時間八十七年七月七日（見
      臺灣臺中地方法院檢察署九十年度發查字第五二九號卷第
      十一頁），應可推認約於八十七年七月間簽訂（分見臺灣
      臺中地方法院檢察署八十九年度偵字第八九三０號卷二第
      五二頁至第五七頁、八十九年度發查字第一一四七號卷第
      一二頁至第一七頁、九十年度發查字第五二九號卷第五頁
      至第十頁）；而「后里福德醫院」新建工程合約所簽訂之
      時間，「合欣公司」係於八十七年十二月十四日簽訂、丑
      ○○係於八十八年三月三日簽訂、「台光公司」於八十八
      年三月二十二日簽訂、「高明公司」於八十八年七月五日
      簽訂（分見臺灣臺中地方法院檢察署九十年度發查字第五
      二八號卷第七頁至第一三頁、九十年度發查字第五二八號
      卷第二一頁至第二四頁、第四四頁至第四八頁、第四０頁
      至第四三頁），前揭合約簽訂前之洽談期間互有重疊，且
      簽約時間彼此相隔數日至三月餘，時間緊接，依前揭合約
      記載內容觀之，工程項目互有重疊，工程總價自五千餘萬
      元至一億餘元不等，「民保公司」或「安誠公司」如何可
      能將同一工程交由不同廠商師作？如何以同一工程支付數
      筆五千餘萬元至一億餘元予不同承造廠商？苟各該廠商均
      進場施作，「民保公司」或「安誠公司」如何履約並支付
      報酬？以上均難想像。況依據上開契約之訂約時間所示，
      彼此僅相隔數日至三月餘，而就「西螺福德醫院」新建工
      程部分，「清雲公司」、「技毅公司」、「名立公司」均
      已先後支付履約保證金一千二百萬元、四百萬元、八百萬
      元予被告戌○○等人（以「西螺醫院籌備處」名義或「民
      保公司」名義訂約）；「后里福德醫院」新建工程部分，
      「安誠公司」先自「合欣公司」收取履約保證金三百萬元
      ，再由「民保公司」與丑○○訂約而收取履約保證金四百
      五十萬元，復由「民保公司」、「安誠公司」與「台光公
      司」訂約，收取履約保證金及建築設計費共七百六十二萬
      元，再由「安誠公司」與「高明公司」訂約，收取佣金六
      十萬元。被告戌○○、壬○○、甲○○等人先後相隔數日
      至三月餘訂約後，隨即向各該廠商收取履約保證金或相關
      費用，顯無履約之可能，實難認被告戌○○等人有履約之
      真意。且證人黃天鵰、乙○○均結證稱：依照業界習慣如
      果同一工程已有人承包，要簽工程拋棄書才可以再承包等
      語（見原審法院卷二第五四頁至第五五頁、第一一八頁至
      第一一九頁審判筆錄），綜覽全卷，除丑○○與「民保公
      司」於八十九年四月六日簽訂之工程拋棄協議書（見臺灣
      臺中地方法院檢察署九十年度發查字第五二八號卷第四九
      頁）、「嘉志松公司」於八十八年六月十一日切結之工程
      拋棄協議書（見臺灣臺中地方法院檢察署九十年度發查字
      第五二八號卷第五十頁）、「台光公司」與「安誠公司」
      、「民保公司」於八十八年九月十六日簽訂之工程拋棄協
      議書（見臺灣臺中地方法院檢察署九十年度發查字第五二
      八號卷第七一頁至第七二頁）外，並無其工程拋棄協議書
      可稽。而前揭卷附之工程拋棄協議書簽立時點，除「嘉志
      松公司」外，亦均在後手廠商與「安誠公司」或「民保公
      司」簽約之後，顯在事發之後為解決爭端而簽訂。被害人
      洪瑞彰、黃天鵰、丑○○、乙○○亦均指訴不知有前手廠
      商訂約之情事，參以各該廠商於簽約後隨即提出履約之擔
      保或繳付其他費用、佣金，益徵各該廠商確信其得承攬前
      該工程並預期有所獲利，自無可能於知悉有前手廠商簽約
      並支付履約保證金或相關費用後，再行訂約並支付履約保
      證金。如於締約過程中，承攬人公司已知悉同一工程已有
      發包過，該公司何需就同一工程與民保公司或安誠公司訂
      約而重複施作？該公司如何與前手公司就同一工程一同施
      工，其利潤如何分配、風險如何分擔？實難想像，顯與交
      易常規有違。綜合上情，實難認定各該簽約公司於訂約過
      程中，有知悉「民保公司」或「安誠公司」業與其他廠商
      就同一工程訂約之情事。被告戌○○、壬○○、甲○○等
      人就此部分之辯解，尚難採信。其等於短暫時間內，將同
      一工程分別委由不同廠商施作，顯僅係為訛詐承造人之履
      約保證金，並無任何履約之真意。被告戌○○、壬○○、
      甲○○辯稱各該廠商於簽約過程中知悉已有前手廠商就同
      一工程簽約承攬云云，或辯以有廠商簽約後表示不願承造
      ，要求解約云云，均屬無據。
（四）被告壬○○雖另辯稱未與高明公司正式簽約，自乙○○所
      收受之六十萬元是借款云云。但上開借款之辯解不足採信
      ，其理由已有如前述。另查「高明公司」與「安誠公司」
      簽約乙節，業據被害人乙○○於警、偵訊時，及於九十三
      年四月二日、五月二十七日原審法院審理中指證在卷，並
      有后里福德醫院新建工程合約協議書（見臺灣臺中地方法
      院檢察署九十年度發查字第五二八號卷第四０頁至第四三
      頁、九十年度發查字第六號卷第五頁至第八頁）等件附卷
      可稽，被告戌○○亦供承其有補簽被告壬○○與高明公司
      所簽的合約等語（見臺灣臺中地方法院檢察署九十年度發
      查字第五二八號卷第二一二頁）。被告壬○○此部分之辯
      解，亦無可採信。
（五）又本案被告壬○○雖辯稱其僅為被利用之人頭、另被告甲○○亦以前開情詞辯稱只負負責公司內部人事、職員的調
      動、及資金的流向等行政事務，未參與簽約及洽談，且於
      八十七年九月三十日即辭去「安誠公司」總經理職務，此
      後伊即未參與任何公司簽約事宜等語，被告戌○○亦否認
      部分犯行。然查：
  １、依據被害人黃天鵰於警、偵訊之指訴，及於九十三年五月
      二十七日在原審法院審理中之證詞，證人黃天鵰雖以「名
      立公司」及「合欣公司」名義，分就西螺、后里福德醫院
      新建工程與「民保公司」、「安誠公司」訂約，但於訂約
      過程，被告戌○○、壬○○均有與其洽談簽約事宜，其並
      有先後支付履約保證金八百萬元、三百萬元予被告戌○○
      、壬○○，且其等簽約、交付履約保證金時，被告戌○○
      、壬○○有在場，且在「民保公司」及「安誠公司」內，
      並有收受「西螺福德醫院」新建工程之履約保證金收據（
      見臺灣臺中地方法院檢察署九十年度發查字第五二九號卷
      第一一頁）、匯款回條、收受「后里福德醫院」新建工程
      之履約保證金收據（見臺灣臺中地方法院檢察署九十年度
      發查字第五二八號卷第一四頁至第一八頁）等件附卷可稽
      ，前開收據復各有「民保公司」、被告戌○○大小章，及
      「安誠公司」、被告壬○○大小章蓋收無訛。參以黃天鵰
      係在與被告戌○○以「民保公司」名義簽訂「西螺福德醫
      院」新建工程合約之後，復與被告壬○○以「安誠公司」
      名義簽訂「后里福德醫院」新建工程合約，有各該合約書
      附卷可憑。被害人黃天鵰願意先後簽訂該二契約，無非出
      於其所指訴被告戌○○與壬○○對其勸說之情節，且均在
      同一處所簽訂，被告戌○○、壬○○對於以「民保公司」
      、「安誠公司」名義先後與黃天鵰訂約過程自應知悉且有
      參與洽談。
  ２、又依據被害人洪瑞彰上開警、偵訊指訴內容，及其於九十
      三年四月二日原審法院審理中證述內容，其明確指訴被告
      戌○○、甲○○有參與簽約事宜，亦指證被告壬○○有在
      場；另依據被害人乙○○於警、偵訊，及於九十三年四月
      二日、五月二十七日原審法院審理中之指證，亦指訴被告
      壬○○有與其洽談、接觸簽約事宜，當時被告戌○○、甲○○亦有在場，應知此事。本案被告戌○○、壬○○亦供
      承有與楊明璋（以台光公司名義）接觸簽訂后里福德醫院
      新建工程合約、支付履約保證金或建築師設計規費事宜等
      語（見原審法院卷三九十三年七月三十日審判筆錄第七頁
      至第八頁、九十三年八月二十六日審判筆錄第六頁至第七
      頁），徵諸前開台光公司、高明公司之承攬契約，均係由
      被告壬○○以「安誠公司」名義與對方簽約，復由被告戌
      ○○以「民保公司」名義擔任「安誠公司」之保證人等情
      ，被告壬○○、戌○○圖藉此取信於「台光公司」及「高
      明公司」，顯有犯意之聯絡及行為之分擔。
  ３、被害人丑○○前揭於九十年三月八日偵訊時雖僅指訴被告
      戌○○與其洽談簽約等情，惟徵諸上開所述被告戌○○、
      壬○○、甲○○與「民保公司」、「安誠公司」間之相互
      關聯，再參以被告壬○○供承：其為「安誠公司」負責人
      ，有與「名立公司」、「台光公司」、「高明公司」洽談
      承攬契約簽訂事宜，在簽約時即收取履約保證金，戌○○
      負責「民保公司」、「安誠公司」的決策、資金運用、工
      程建築計畫擬定，甲○○會與戌○○一起去洽談興建醫院
      事宜，其與戌○○、甲○○三人共同合作經營公司；在「
      安誠公司」其負責與部分廠商接洽，被告甲○○負責溝通
      協調等語（見原審法卷一第四七頁、五一頁訊問筆錄）；
      另被告戌○○於原審法院審理中行交互詰問結證稱：「安
      誠公司」與「民保公司」都是由其與被告壬○○、甲○○
      一起決策，其中收受黃天鵰關於「西螺福德醫院」興建工
      程的履約保證金八百萬元部分，資金是甲○○經手，是在
      公司交付，當時其與壬○○、甲○○都在場等語（見原審
      法院卷三九十三年七月十二日審判筆錄第六頁），復供稱
      被告甲○○、壬○○隨時都可以拿伊印章去蓋用等情（見
      原審法院卷三九十三年七月三十日審判筆錄第九頁）；再
      參酌前揭被害人於洽談訂約、交付保證金過程中，在同一
      營業所之「民保公司」、「安誠公司」進行，且前開工程
      合約於短暫時間內重複簽訂，衡諸契約責任，就同一工程
      而言重複簽約，勢必彼此影響履約之可能性，進而造成其
      一契約債務不履行之結果等情，本案被告戌○○、壬○○
      、甲○○雖於個別締約過程中，有不同之行為分擔、角色
      亦有輕重之別，但均有參與詐騙上開工程履約保證金之犯
      意聯絡，應堪認定。準此，被告戌○○、壬○○、甲○○
      彼此利害與共，且均身居「民保公司」、「安誠公司」要
      職並實際參與經營，其等對於該二公司之經營之實情及業
      務往來，即前揭與「清雲公司」、「技毅公司」、「名立
      公司」、「合欣公司」、丑○○、「台光公司」、「高明
      公司」訂約事宜，自均無從諉言不知，尚難略以未經手履
      約保證金、未參與決策或締約云云置辯卸責，均應認有犯
      意之聯絡。被告戌○○、壬○○、甲○○三人就此部分所
      為之辯解，均非可採。
（六）再者，不同建築個案其基地面積、坐落地點、交通動線相
      異，建築設計圖本難期其相同，本案被告戌○○、壬○○
      、甲○○以同一份建築設計圖，先後充作「西螺福德醫院
      新建工程」、「后里福德醫院新建工程」之建築設計圖，
      有該二工程之設計圖足資佐證，與常情已屬有違。且就前
      揭「民保公司」分別與「技毅公司」及「名立公司」簽訂
      之「西螺福德醫院」新建水電工程合約書之內容觀之，其
      工程項目、範圍均大致相同或有重疊；另就「安誠公司」
      分別與「合欣公司」、丑○○、「台光公司」、「高明公
      司」簽訂之「后里福德醫院」新建工程合約書內容觀之，
      其工程項目、範圍均大致相同或有重疊。再就「西螺福德
      醫院新建工程」先以籌備處名義與「清雲公司」簽約並收
      取一千二百萬元履約保證金，次由「民保公司」與「技毅
      公司」簽訂承攬合約，收取履約保證金四百萬元，再由「
      民保公司」與「名立公司」簽訂承攬合約，收取履約保證
      金八百萬元；嗣後被告戌○○與戊○○簽立承攬合約，轉
      由巳○○、戊○○轉向「帶春公司」訂約，並支付六百萬
      元履約保證金，戌○○尚且介紹「建榮公司」丁龐司與戊○○簽約承攬該工程，並支付八百萬元履約保證金（此部
      分另詳後述）等過程，被告戌○○、壬○○、甲○○將同
      一工程，先後委由不同廠商施作，分別收取履約保證金，
      然事後均無開工之具體作為。其間被告戌○○更於事後竟
      再就前開「西螺福德醫院」新建工程與戊○○簽立承攬合
      約書然並未收取履約保證金，更仲介「建榮公司」與戊○○就同一工程簽立承攬合約，並居間要求「建榮公司」支
      付履約保證金。顯見其等自始即無履行契約之真意，純係
      假工程為名，向承包廠商行詐騙工程履約保證金之實。
（七）且縱置醫院興建之後購買醫療器材及聘請醫療專業人員之
      龐大支出於不論，本案被告戌○○、甲○○、壬○○三人
      要同時興建上開二間醫院，其購買土地及興建醫院之費用
      已達數億元，此均屬醫院興建完成以前應該支付之費用，
      惟查：
  １、本案被告戌○○自八十七年五月五日起即陸續有退票紀錄
      ，至同年九月二十八日遭列為拒絕往來戶，此有法務部票
      據信用資訊連結作業查詢明細表在卷可考（見臺灣臺中地
      方法院檢察署八十九年度偵字第八九三０號卷二第一七頁
      至第一八頁）。且被告戌○○於九十年四月二日、四月十
      六日偵訊時供稱：「民保公司」約在八十七年中發生財務
      危機，「民保公司」欠人一千五、六百萬元，其個人與民
      保、安誠公司在八十七年七、八月份陷入財務危機，而在
      與黃天鵰、洪瑞彰、丑○○等人簽訂工程合約前，其個人
      與公司的負債約二百萬元；公司與其個人之銀行往來都是
      誠泰銀行力行分行或合作金庫北屯分行，公司就是用其個
      人的票，大約在八十七年間因資金不足開始退票，於退票
      後七、八月後即成為拒絕往來戶，八十七年間公司舉債總
      額不超過二千萬元等語（見臺灣臺中地方法院檢察署八十
      九年度發查字第一一四七號卷第三二頁至三四頁、八十九
      年度偵字第一九九四０號卷第三五頁訊問筆錄、九十年度
      發查字第五二八號卷第二０一頁至第二０四頁訊問筆錄）
      ；被告甲○○於九十年四月二日偵訊時供稱：被告戌○○
      於八十七年間與洪瑞彰簽約前後發生退票情事，「民保公
      司」約於八十七年底、八十八年初發生財務危機等語（見
      臺灣臺中地方法院檢察署八十九年度發查字第一一四七號
      卷第三九頁、第四０頁、九十年度發查字第五二八號卷第
      二０八頁、第二０九頁訊問筆錄）；被告壬○○供稱戌○○與甲○○要伊不斷調度資金與支付地下錢莊借款的償還
      等語（見原審法院卷三九十三年七月十二日審判筆錄第十
      頁）。依據上情，顯見「民保公司」於與「技毅公司」締
      約之始、「安誠公司」於與「合欣公司」締約之始，即均
      已陷於資金不足之財務窘境，並無支付「技毅公司」、「
      名立公司」、「合欣公司」、丑○○、「台光公司」、「
      高明公司」上開五千餘萬元至一億餘萬元不等工程費用之
      資力。而依據卷附之工程合約書，有關建物結構體之開工
      ，無不以「民保公司」、「安誠公司」取得銀行融資為前
      提，此亦係被告戌○○、甲○○、壬○○三人始終無法依
      約完成之事項。被告戌○○、甲○○、壬○○三人亦無法
      證明其等有何資力支付上開營建費用，建物結構體無法開
      工，水電工程亦無施作可能。詎其等仍在短暫時間內與各
      該廠商簽約且未告知上情，其目的純係為詐取前開履約保
      證金，已灼然甚明。
  ２、又依據「民保公司」登記事項卡所示之營業登記項目有：
      運動器材批發、零售、醫療器材批發、零售、國際貿易、
      企業經營管理顧問、醫院管理顧問、前列有關產品之進出
      口貿易及代理經銷、冷凍空調工程等業務；「安誠公司」
      登記事項卡所示之營業登記項目有：委託營造廠商興建國
      民住宅出租出售、房屋租售之介紹、建築材料（砂石土方
      水泥磁磚等）建築機械（平路機推土機挖土機等）及防水
      材料（防水膠防水劑）之買賣及出口、代理國內外廠商前
      項產品報價及投標、前項產品之進出口貿易、接受委託辦
      理都市地重劃（建築師業務除外）、室內裝潢設計師工及
      庭園綠化（營造業除外、建築師業務除外）等業務。上開
      公司營業登記項目，核與被告戌○○、壬○○、甲○○實
      際從事與「技毅公司」、「名立公司」、「合欣公司」、
      丑○○、「台光公司」、「高明公司」簽訂西螺、后里福
      德醫院新建工程合約之業務，尚屬有間。被告戌○○供承
      其並非建築師，僅從事過建築設計的業務等語（見原審法
      院卷三九十三年七月十二日審判筆錄第六頁）；被告壬○○供稱其之前並無興建醫院之經歷，僅做過小型承包商；
      被告甲○○並無建築營造工程之專長等語（見原審法卷一
      第四九頁、五一頁訊問筆錄），被告甲○○供稱其本身無
      建築專長，未參與過建築工程等語（見原審法院卷一第五
      四頁訊問筆錄）。衡諸醫院興建工程涉及相關衛生、醫療
      法規及建築技術規則，有其高度專業性，其等三人既無興
      建醫院之專業或經歷及其相關證明，如何依規定申辦、發
      包醫院興建工程，其等竟仍貿然於短暫時間內與各該廠商
      簽約，益徵其目的係為取得前開履約保證金或相關設計費
      用之支付。
  ３、另綜覽全卷，「民保公司」、「安誠公司」實際推動之業
      務，僅有前述與前開廠商於不同時間分別簽訂西螺或后里
      福德醫院新建工程合約過程之締約、收受履約保證金、設
      計規費、佣金之行為，此外，並無其他業務作為。被告甲○○亦供承除西螺、后里福德醫院外，「民保公司」、「
      安誠公司」並無經營其他業務等語（見臺灣臺中地方法院
      檢察署八十九年度偵字第八九三０號卷三第一二七頁訊問
      筆錄、原審法院卷一第二四九頁審判筆錄）。被告壬○○
      亦供稱「安誠公司」並無其他業務等語（見原審法院卷一
      第二四九頁審判筆錄），更無前段公司營業登記項目所示
      業務之推動事證，前開工程迄今亦無實際動工之跡象或實
      證。僅有西螺或后里福德醫院新建工程之締約、收受履約
      保證金、設計規費、佣金之行為，而無其他業務，遑論有
      何業務開銷、支出達到資金週轉不靈之程度，「民保公司
      」、「安誠公司」之應付帳款、應收帳款有無不明，該二
      公司之進貨、銷貨、存貨若干不明，該二公司固定資產、
      流動資產、流動負債有無不明，該二公司之資產、負債、
      股東權益、經營損益、現金流量情形均不明，復無公正、
      客觀之財務報表或實支實收之傳票憑證可資查核，唯一明
      確者係該二公司確有收受不同廠商支付之履約保證金、設
      計規費、佣金為收入，其餘均不明。是則，被告戌○○、
      壬○○、甲○○空言辯以所收履約保證金等款項，均用於
      公司營運，資金調度週轉不靈致無法履約云云，顯屬無據
      ，不足採信。
（八）再被告戌○○、壬○○、甲○○三人所辯，亦有前後不一
      及彼此不合之處，如：
  １、被告戌○○於偵查中對於洪瑞彰繳交之履約保證金四百萬
      元用途辯稱：西螺福德醫院新建水電工程先後給黃天鵰、
      洪瑞彰承作，是因黃天鵰認為時間拖太長，不想進場，所
      以伊就找洪瑞彰簽約，收取保證金來還黃天鵰的錢，但因
      公司週轉不靈，所以沒把錢沒給黃天鵰云云（見臺灣臺中
      地方法院檢察署八十九年度發查字第一一四七號卷第三二
      頁、九十年度發查字第五二八號卷第二０一頁訊問筆錄）
      ，然於原審法院審理中則改辯稱洪瑞彰所交付之履約保證
      金係用於購買「西螺福德醫院」興建用地之資金云云（見
      原審法院卷三被告戌○○九十三年七月三十日刑事辯護狀
      第四頁）。其對於收取履約保證金用途前後供述大相逕庭
      ，姑不論被告戌○○未據提出其收受履約保證金後之資金
      流向證明以供查核，其所辯前後不一，憑信性已非無疑。
  ２、被告戌○○於偵查中辯稱：重覆發包是想要取得履約保證
      金來還債，伊想取得履約保證金清償公司其他債務，包括
      積欠洪瑞彰的債務云云（見臺灣臺中地方法院檢察署八十
      九年度偵字第一九九四０號卷第三四頁背面訊問筆錄），
      其所謂債務為何，查非有據，已如前述；詎其復於偵查中
      辯稱：「民保公司」就「后里福德醫院」新建工程之營建
      及水電工程與丑○○簽立承攬契約並收取履約保證金，是
      因建照未核發而延宕，伊已退還三十五萬元左右，如果有
      資金進場可以順利進行等語（見臺灣臺中地方法院檢察署
      八十九年度偵字第一四八六五號卷第三０頁調查筆錄），
      再於原審法院審理中改辯稱：該筆履約保證金係供作買受
      土地資金之用，待土地完成過戶後始能開工云云（見原審
      法院卷三被告戌○○九十三年七月三十日刑事辯護狀第六
      頁），其對於收取履約保證金用途復呈二致，且語帶含糊
      不清。證人陳清秀於九十一年五月三日偵訊時復結證稱：
      被告戌○○並未將向黃天鵰、褚宗泰、洪瑞彰所收取之履
      約保證金交付給他等語（見臺灣臺中地方法院檢察署九十
      年度調偵字第一七五號卷第二七頁訊問筆錄），姑不論被
      告戌○○未據提出其收受履約保證金後之資金流向證明以
      供查核，其所辯前後反覆，無從採憑。
  ３、被告戌○○於原審法院審理中辯稱：之後因為行政院衛
      生署開工前要將土地過戶到將來準備經營醫院的公司名下
      ，因與地主土地價錢商議過程中地主陳清秀、林芳香要求
      要先支付三分之一款項，才要把土地過戶給我們，陳清秀
      後來又說這樣不夠分，要求我們再多付一點價款，才要過
      戶，但沒有講多少，我們也拿不出來，所以土地就沒有過
      戶，所以就沒有興建西螺福德醫院工程（見原審法院卷三
      九十三年七月十二日審判筆錄第七頁）；安誠及民保公
      司再就該醫院之營建工程與台光公司簽立承攬契約，並收
      取履約保證金四百五十萬元，這筆錢亦是供「民保公司」
      使用，該工程原由「嘉志松公司」承作，因「嘉志松公司
      」沒有做，轉給「台光公司」，後來因為地主將砂石賣掉
      所以沒有施作云云（見原審法院卷三九十三年七月十二日
      審判筆錄第八頁）。而被告壬○○於原審法院審理中辯稱
      ：伊不知道履約保證金在何處，履約保證金收受後作何
      用途云云（見原審法院卷一第四九頁至第五０頁訊問筆錄
      ）；西螺、后里福德醫院迄今未動工是因為經建會貸款
      尚未下來，且承造廠商繳交履約保證金後，因前面取得建
      照過久，有些廠商不願意做，戌○○說取建照費用不夠，
      尚欠幾百萬元費用，戌○○要伊再找新的廠商，以其他廠
      商保證金去領建照，所以伊又找了其他廠商云云（見原審
      法院卷一第四八頁）；被告壬○○於原審法院審理中否
      認履約保證金係用以購買土地一事，復辯稱：保證金並非
      給地主，迄審理中始知悉與地主間有糾紛，戌○○與甲○○僅要伊不斷調度資金與支付地下錢莊借款的償還；其不
      知道建築執照要多少錢，戌○○也沒有說所收取的履約保
      證金是要給地主的款項云云（見原審法院卷三九十三年七
      月十二日審判筆錄第十頁）。另外，被告甲○○則於偵查
      中辯稱：八十八年九二一地震後，公司營運困難，業務
      萎縮，為節省開銷，公司暫時解散，由戌○○繼續完成推
      動公司業務云云（見臺灣臺中地方法院檢察署八十九年度
      偵字第一九九四０號卷第七頁）；復辯稱其向洪瑞彰收
      的五百萬，戌○○說錢放在伊這邊比較方便，把九十七萬
      匯給伊，九十七萬元與四百萬元都用在公司開銷上云云（
      見臺灣臺中地方法院檢察署八十九年度發查字第一一四七
      號卷第三九頁至第四一頁、九十年度發查字第五二八號卷
      第二０八頁至第二一０頁訊問筆錄）。依據其等上開供述
      ，被告戌○○、壬○○、甲○○對於履約保證金之用途供
      述，互有矛盾前後不一，且語多含糊，對於收取履約保證
      金用途一節先後或稱用於公司營運管銷、或購買土地、或
      申請建照云云，然均未見資金流向證明，對於迄未興建福
      德醫院工程先後或稱廠商不願進場、或稱公司資金不足、
      或稱九二一地震影響、或稱建照申請未果、或稱與地主糾
      紛未決云云，且彼此推諉，其理由多端，然一再收取不同
      廠商之履約保證金一節始終前後一致，益徵其等本無履約
      之真意竟仍一再訂約收款之不法所有意圖甚明，是認其等
      前揭所辯顯係依偵審程序之進行，隨訴訟資料之先後呈現
      對於案情有利與否而調整說法、臨訟飾卸之詞，均無足採
      。
（九）再依據本案卷證資料，被告戌○○、壬○○、甲○○等人
      委請建築師設計之規費，實由被害人代墊，曾經支付之土
      地價款，亦遠低於詐騙所得款項。其等縱有支付部分土地
      價款、或徵求地主同意、並進行設計，進而申請核准設立
      醫院許可、及建築許可，但此究僅為施詐之手段。以被告
      戌○○、壬○○、甲○○等人之資力狀況及「民保公司」
      、「安誠公司」之財力及營運狀況，所謂：建院所需資金
      可分別向行政院經濟建設委員會申請中長期資金融資（四
      億九千五百萬元）及向台中第七商業銀行申請貸款取得，
      確有履約之可能等情，實難信為真實。至於「后里福德醫
      院」部分既未取得建築許可，尤無興建可能。至於依據本
      院向臺中縣衛生局調得之「后里福德醫院」申請核准設立
      資料，地主辰○○違規開挖砂土經臺中縣政府通知恢復原
      狀，係在八十八年七月以後之事，難據為被告戌○○、壬○○、甲○○等人在此之前未為詐欺之證明。被告戌○○
      方面向本院聲請函調之「西螺福德醫院」申請建照資料，
      依據上開說明，亦非得認定其等未為本案詐欺犯行之證明
      。
四、綜上所述，被告戌○○、壬○○、甲○○前揭所辯，顯均係
    事後卸責之詞，均不足採信。被告戌○○於本院所聲請傳喚
    之證人卯○○係就陳清秀向其購買土地及支付部分款項之事
    實為證述，另證人己○○、申○○係就被告戌○○委託其等
    設計醫院與付款情形為證述，依據其等之證詞，僅能證明被
    告戌○○為本案詐欺犯行曾有透過陳清秀購買土地，及請建
    築師設計醫院，若無上開舉措，被告戌○○本不可能實施本
    案犯行。依據前述理由，本院認上開證人之證詞，均不足為
    有利被告戌○○之認定。另外，被告戌○○聲請傳喚之證人
    未○○係就晴圓建設公司向銀行融資不成之過程作證述，上
    開證人亦證稱不知融資不成之原因，其證詞亦不足為有利被
    告戌○○之認定。再，被告戌○○聲請傳喚之證人庚○○雖
    證稱擔任「民保公司」會計二年，任職期間公司係由戌○○
    、壬○○、甲○○三人管帳，據其所知，公司收入之款項都
    是公司使用云云。惟如有上情，定有會計帳冊及銀行存提資
    料可憑。上開書證亦屬較為客觀可信之證據。被告戌○○三
    人無法提出上開書證並說明詐取金錢之流向，且證人庚○○
    所稱公司款項為何，亦不可知，其證詞亦不足為有利被告戌
    ○○三人之認定。被告戌○○另聲請本院傳喚「后里福德醫
    院」之地主辰○○，經原審及本院均傳喚無著，且其在偵查
    中已有證述。被告戌○○縱有向其購地之舉，亦不足為有利
    被告戌○○之認定，本院爰不再傳喚，併此敘明。
貳、上訴人即被告（以下亦簡稱為被告）巳○○、戊○○共同行
    使偽造文書部分：
一、本案被告巳○○未於本院審理期日到庭，但依據其在原審及
    本院準備程序所為之供述，其與被告戊○○固供承其等申請
    設立匯通建設公司，並為前後任負責人，該公司現已解散等
    情，然二人均矢口否認有何前揭偽造文書犯行，被告巳○○
    於原審及本院準備程序中，均辯稱：「匯通建設公司」變更
    登記之戊○○、王偉正、謝平安、辛○○、陳保桐等人之身
    分證影本、印章都是戊○○交給伊，伊再交給會計師癸○○
    辦理，伊是依戊○○之指示交由癸○○辦理變更公司登記，
    該公司之後由戊○○買去使用，做業務平台，原來這是家族
    公司，股東均是伊家人，戊○○買了之後，負責人改為戊○○，新的股東名冊是戊○○提供給伊拿給會計師去改的，伊
    不認識該四人，不知辛○○是否同意云云。被告戊○○就此
    部分則以：上開辦理變更登記之過程，全由巳○○委託會計
    師癸○○辦理，伊全未參與，且依據嘉義縣民雄戶政事務所
    之函覆資料及經濟部中部辦公室檢附之身分證影本，顯示辛○○並未遺失身分證，應係辛○○將其身分證資料賣給巳○○，但為逃避責任，而不敢承認等語。
二、然查
（一）證人辛○○於九十一年五月三十日偵訊時證稱：其不認識
      戊○○與巳○○，其只是在路邊賣衣服，不是匯通建設公
      司股東，也沒有投資匯通建設公司，其身分證件有遺失過
      ，卷內匯通建設公司章程及股東同意書上辛○○印不是其
      在用的印章，其沒有這個印章，王偉正、謝平安、陳保桐
      等人其不認識，其不知道其是匯通建設公司股東等語（見
      臺灣臺中地方法院檢察署八十九年度偵字第八九三０號卷
      二第一二０頁至第一二一頁訊問筆錄）。
（二）被告戊○○雖於本院辯稱未參與此事，但其在原審法院卻
      辯稱：辛○○之身分證係由子○○提供，子○○並告知已
      取得辛○○同意等語。而被告巳○○則始終辯稱未參與此
      事。如上開身分證之取得有正當理由，何以被告巳○○未
      據實辯解，且被告戊○○又為反覆不一之供述？證人辛○○既結證否認知悉、同意擔任匯通建設公司之股東等語，
      被告戊○○、巳○○經核亦未於偵查中陳明辛○○之身分
      證影本來源為子○○之人或辛○○本人，被告戊○○後於
      原審及本院為上開歧異之供述，其真實性即非無疑。況被
      告戊○○於原審法院聲請傳喚證人子○○，經原審法院傳
      拘未到，亦無從查證真偽。證人辛○○既證述其未同意擔
      任「匯通建設公司」股東，被告巳○○亦供承並未徵詢變
      更登記後股東之意願等語（見原審法院卷一第五九頁訊問
      筆錄），被告戊○○亦在原審法院辯稱：辛○○是否同意
      其身分證為子○○使用，並未經調查等語（見原審法院卷
      三被告戊○○九十三年七月三十日刑事辯護意旨狀第九頁
      ），足證其等均未徵得證人辛○○之同意擔任匯通建設公
      司股東。
（三）證人即辦理「匯通建設公司」登記之會計師癸○○於九十
      一年六月四日偵訊時證稱：其受巳○○委任辦理「匯通建
      設公司」之設立及變更登記，該公司於八十八年七月份變
      更負責人及股東，負責人變更為戊○○，戊○○有在其註
      銷「匯通建設公司」前，親自與其接洽，說其不想經營了
      ；「匯通建設公司」股東原係巳○○及其家人黃翠蘭、黃
      議正、黃潮民、黃瀚生等人，後來變更為戊○○及股東王
      偉正、陳平安、辛○○、陳保桐等人，這些手續是巳○○
      叫其去辦理的，辦理公司變更登記需要新舊股東身分證影
      本、印章、公司章程、股東同意書，新股東的身分證影本
      及印章是巳○○交予其的，其並未徵詢戊○○、王偉正、
      陳平安、辛○○、陳保桐是否同意擔任股東，其是依巳○○要求辦理，不清楚王偉正等四人之身分證及印章是何人
      交給巳○○，承受王偉正、謝平安等人之股份是巳○○指
      定的，巳○○有寫一個字條給其，說何人股份多寡；巳○○拿王偉正等四人身分證件給其辦理變更時，戊○○沒有
      在場，註銷匯通建設公司時，戊○○、巳○○都有在場，
      巳○○帶戊○○過來，戊○○表示不想經營，什麼原因不
      清楚等語（見臺灣臺中地方法院檢察署八十九年度偵字第
      八九三０號卷（二）第一三０頁至第一三三頁訊問筆錄）
      。是則被告巳○○、戊○○既為「匯通建設公司」前後任
      負責人，身居「匯通建設公司」最要職，而以「匯通建設
      公司」之公司組織型態，係屬閉鎖性公司型態之有限公司
      ，依「匯通建設公司」變更登記事項卡、董事、股東名單
      所示，公司股東包括證人辛○○在內僅四人（見臺灣臺中
      地方法院檢察署八十九年度偵字第八九三０號卷（一）第
      二二三頁至第二二四頁），且辦理變更股東登記時復同時
      辦理負責人變更登記，又證人辛○○之身分證資料係被告
      戊○○取得之後，再由被告巳○○持以交由證人癸○○辦
      理之，則被告巳○○、戊○○均係辦理變更登記之利害關
      係人並前後分工行之，對於未徵得辛○○之同意擔任股東
      一節，自無從諉言不知。
（四）再者，證人癸○○復證稱註銷「匯通建設公司」時，被告
      巳○○、戊○○二人均有在場，被告戊○○並表示不想經
      營等語，該公司隨即於八十八年九月十七日解散登記，有
      「匯通建設公司」基本資料查詢資料（見臺灣臺中地方法
      院檢察署八十九年度偵字第八九三０號卷一第一四五頁）
      附卷可稽，其等進行公司解散，為顧及股東權益，雖非必
      要然衡情應徵詢股東意見（公司法第一百十三條準用第七
      十一條參照），至此亦應意識及證人辛○○是否同意解散
      。參以被告巳○○供承「匯通建設公司」原來股東均係其
      家人等情，將原任股東變更為證人辛○○，勢必影響及前
      後任股東於公司法、民法上之權利義務，亦必須徵得證人
      辛○○之同意，然被告巳○○、戊○○迄未陳明證人辛○○之投資意向、解散意願等情，顯係以證人辛○○為人頭
      股東虛偽變更登記。
（五）再，依據嘉義縣民雄戶政事務所函覆本院資料，證人辛○○雖僅有八十一年八月十一日及八十七年十一月三日申請
      補發國民身分證之紀錄（見本院卷三第五一、五二頁），
      而依據經濟部中部辦公室函送本院之辛○○國民身分證影
      本，其補發日期即為八十七年十一月三日（見本院卷三第
      四六頁），但被告巳○○已在偵查中供承：被告戊○○所
      交付由其轉交給會計師辦理上開「匯通建設公司」變更登
      記之辛○○國民身分證係影本（見八九三○號偵卷卷二第
      一○九頁）。而影本之取得方法有多端，尚難依據嘉義縣
      民雄戶政事務所函覆本院資料、及經濟部中部辦公室函送
      本院之辛○○國民身分證影本，即認定上開辛○○國民身
      分證影本係辛○○本人所交付，更無從認定辛○○係為授
      權辦理上開「匯通建設公司」變更登記等事項而交付。被
      告戊○○執此為辯，為本院所不採。
（六）此外，並有「匯通建設公司」登記資訊、公司基本資料查
      詢（見臺灣臺中地方法院檢察署八十九年度偵字第八九三
      ０號卷一第一四三頁至第一四五頁）、經濟部中部辦公室
      九十年六月十八日經【九０】中辦三管字第０九０三０八
      九００二０號函、匯通建設公司變更登記事項卡、董事、
      股東名單、公司章程、臺中市稅捐稽徵處黎明分處九十年
      七月六日中市黎明分一字第一四三四三號函、營業稅籍主
      檔暨自動報繳年檔資料等件附卷可稽（見臺灣臺中地方法
      院檢察署八十九年度偵字第八九三０號卷一第二二一頁至
      第二三三頁）。
（七）至被告戊○○於原審法院請求傳訊證人子○○、王偉正、
      謝平安、陳保桐，及被告巳○○於原審法院請求傳訊證人
      陳杏洲、辛○○、子○○、王偉正、謝平安、陳保桐一節
      ，此部分犯行業經本院認定如前為已足，復參以採認證人
      辛○○證述之前揭說明，本院亦認無再行傳喚之必要，附
      此敘明。
三、綜上所述，被告巳○○、戊○○前揭所辯，顯均係事後卸責
    之詞，均不足採信，其等犯行事證明確，均堪認定。
參、被告戌○○與巳○○、戊○○共同詐欺部分：
一、被告戌○○、巳○○、戊○○之辯解：
（一）訊據被告戌○○固供承透過梁博珠介紹與巳○○、戊○○
      投資興建醫院，與戊○○訂立西螺、后里福德醫院新建工
      程合約，「西螺福德醫院」的起造人原為林芳香，後變為
      戊○○，嗣變更為陳清秀；於與「帶春公司」簽約後，經
      其介紹「建榮公司」與被告戊○○、巳○○簽約，簽約時
      其有在場，西螺、后里福德醫院迄今均未動工興建等情不
      諱，惟矢口否認有何詐欺之情事，並辯稱：
  １、梁博珠見伊資金不足無法推動興建工程，乃拋棄承攬工程
      契約，同意由伊另找廠商發包工程及資金支援，嗣因戊○○告訴伊說他有兩、三億的資金進場，所以把公司合約都
      交給巳○○，以期獲得戊○○之資金挹注，解決福德醫院
      之工程開發事宜，梁博珠並未反對。
  ２、伊與戊○○簽立合約後，應巳○○要求將「西螺福德醫院
      」工程之起造人變更為戊○○，合約上註明變更起造人後
      七日內資金要進場，但因資金一直未到，故起造人再變更
      為土地所有人之一的陳清秀，「后里福德醫院」工程則尚
      未申請核准，黃、李二人一直未依約支付任何資金，原欲
      解約，但其等使用多種藉口搪塞，巳○○說戊○○資金尚
      未從美國匯過來，銀行貸款也沒有下來，後來巳○○又說
      事情並非八百萬就可以解決的，並說戊○○的二億資金尚
      未到，而且以千禧年，戊○○母親過世等理由拖延。至於
      介紹「建榮公司」，係因巳○○告稱「帶春公司」有跳票
      紀錄，信譽不良，無法向銀行貸款，資格不符，伊才會介
      紹「建榮公司」，此後之後續簽約均由巳○○處理，伊未
      參與，亦不知詳情。
  ３、伊事後才知道巳○○、戊○○二人係一詐騙集團，利用與
      營造商簽約要求支付工程保證金之方式詐財，伊皆是與巳
      ○○洽談，巳○○曾表示欲將建榮公司支付之八百萬元償
      還，然事後卻避不見面，其有要求戊○○、巳○○將土地
      款交給陳清秀，但不知道為何後來沒有交等語。
（二）被告巳○○並未於本院審理期日到庭，但依據其在原審及
      本院準備程序所為之供述，其均供承其曾任「匯通建設公
      司」負責人，經與戌○○就西螺、后里福德醫院新建工程
      簽訂承攬契約後，將同一之「西螺福德醫院」新建工程先
      後發包予「帶春公司」、「建榮公司」簽訂合約，並收取
      工程履約保證金，西螺、后里福德醫院迄今均未動工興建
      等情不諱，惟矢口否認有何詐欺之情事，除於本院準備程
      序辯稱：伊未說戊○○是歸國華僑要回饋鄉里，且合約是
      由戊○○與戌○○簽訂，「建榮公司」所付八百萬元係轉
      給戌○○，戊○○亦支付八百萬元，因戌○○財務不佳，
      伊也曾經貸款給戌○○，故戌○○收到戊○○支付之八百
      萬元，才還伊五百五十萬元，其後係因戌○○沒有辦法將
      八百萬元付給地主陳清秀，加上午○○造謠，戊○○才無
      法推動醫院興建事宜，本案純屬民事糾紛等語之外，其並
      於原審法院辯稱：
  １、伊並不知情戌○○與多家廠商簽約承包「福德醫院」工程
      ，與「帶春公司」簽約是戊○○，午○○於訂約前即已知
      悉戌○○發包過該工程，伊負責補充戊○○貸款不足的資
      金，因尚未動工，銀行也還沒有貸款下來，所以伊也未提
      供資金出來。
  ２、「帶春公司」係依合約特約條款第二十條及附約之約定支
      付履約保證金，然因「帶春公司」於簽約當時交付之支票
      遭退票，且「帶春公司」極力說服戊○○再給予承攬，並
      將履約保證金六百萬元匯入戊○○帳戶，戊○○乃接受其
      匯款，但「帶春公司」仍因債信不良，無法獲得銀行貸款
      之支持，並非出於銀行作業疏失，而因「帶春公司」無能
      力承攬本件營造工程，戊○○乃通知「帶春公司」辦理解
      約退款。
  ３、「帶春公司」所支付之履約保證金六百萬元係由戊○○取
      走，其中近五百萬元支付向伊購買「匯通建設有限公司」
      之款項，一百萬元是顧問費；該筆保證金非伊收取，伊僅
      是仲介身分，至戊○○收受後，該款流向被告係另一問題
      。
  ４、戊○○於八十八年十二月二日前往美國，於八十九年一月
      十九日回台，至二月底忙於其母後事，自八十九年三月初
      至五月底三次邀約雙方洽談解約退款，皆因劉帶春未到或
      遲到而無法辦理解約退款，戊○○又於八十九年六月二日
      至美國處理其相關產業，伊即建議「帶春公司」立承諾書
      ，同意戊○○匯款六百萬元予「帶春公司」，查證無訛後
      即無條件解除二人所簽定之合約書，惟因戊○○在美國無
      法將美金匯入帶春公司之帳戶內，遲至八十九年十月八日
      戊○○再經由伊通知劉帶春在花旗銀行開立美金帳戶，「
      帶春公司」亦未開立，戊○○遂無法完成美金匯款，事後
      又多次聯繫匯款未果，無法順利退款，戊○○確有誠意退
      款，是「帶春公司」未到場辦理解約退款，不能歸責於伊
      。
  ５、因「帶春公司」無能力履約，且戊○○為履行與戌○○簽
      訂之合約，透過戌○○再介紹「建榮公司」來與戊○○簽
      約，丁龐司並支付八百萬元之履約保證金匯入戌○○帳戶
      內，然因戌○○積欠伊甚多借款，同日即將該八百萬元中
      之五百九十萬元轉帳匯至伊帳戶用以清償部分借款。戌○○於收到八百多萬元之履約保證金後，就將「西螺福德醫
      院」新建工程之建照變更為陳清秀名義，致戊○○無法履
      約，戊○○與丁龐司約定於八十九年五月十二日在「建榮
      公司」辦公室進行解約退款及賠償事宜，因八十九年五月
      十一日「建榮公司」竟唆使黑道兄弟綁架戌○○痛打，戌
      ○○打電話向巳○○求援，巳○○報警處理，「建榮公司
      」心圖報復，伊心生畏怖，暫時走避，戊○○並於八十九
      年六月二日避居國外，始未與「建榮公司」辦理解約退款
      事宜云云。
  ６、巳○○並另提出：戊○○與戌○○簽訂之西螺福德醫院新
      建工程承攬合約書、后里福德醫院新建工程承攬合約書、
      戊○○委任巳○○轉帳委任書、戌○○簽立之承諾書，嘉
      義美滿醫院工程建造執照、巳○○返還光輝公司面額五百
      萬元支票、保證金三百萬元支票、利息六十萬元之支票、
      林銘輝出具之確認書、戊○○與巳○○就匯通公司之買賣
      契約書、王守借款契約書、王守簽發面額一百萬元之支票
      、存款一百萬元入王守帳戶之存款憑條、匯通公司與王守
      財產信託合約書、土地所有權狀、臺中市政府工務局建造
      執照、嘉義縣政府建設局建造執照、變造起造人申請書、
      收受戊○○交付買賣匯通公司之四百萬元臺支註記及該四
      百萬臺支、合作金庫存款憑條（八十八年十二月一日，戊○○帳戶轉帳八百萬元至戌○○銀行帳戶）、雲林縣政府
      申請變更起造人為陳清秀書函、帶春公司交付之六百萬元
      支票、承諾書、辰○○簽發戌○○背書之支票影本六紙暨
      退票理由單、戌○○簽交本票四紙、巳○○匯款予戌○○
      之合作金庫存款憑條二張、匯款回條（匯款二百七十萬元
      予丁龐司）、丁龐司簽交之面額二百七十萬元之支票影本
      、巳○○返還戌○○交付之辰○○簽發支票五紙等件為辯
      解之證據（見臺灣臺中地方法院檢察署八十九年度偵字第
      一四八六五號卷一第六一頁至第八一頁、第九一頁至第一
      一二頁）。
（三）訊據本案被告戊○○固供承其曾擔任「匯通建設公司」負
      責人，且在與戌○○就「西螺福德醫院」、「后里福德醫
      院」新建工程簽訂承攬契約之後，有將同一之「西螺福德
      醫院」新建工程先後發包予「帶春公司」、「建榮公司」
      之事實，亦不否認上開公司確有支付上開工程履約保證金
      ，及「西螺福德醫院」、「后里福德醫院」迄今均未動工
      興建等情，但被告戊○○矢口否認伊有任何詐欺之犯罪情
      事，並辯稱：
  １、伊與戌○○簽訂「西螺福德醫院」新建工程合約後，確有
      投資之意願，亦有權將前開工程委由他人施作，至於戌○○先前與他人簽訂之合約，則與伊無涉，但伊在和戌○○
      簽約之後，即將銀行存摺及印章交給酉○○，有關「帶春
      公司」之履約保證金，伊實未收受任何支票或金錢，其中
      支票部分係酉○○前往領取及提示，退票之後亦係由酉○○持存摺及印章到銀行領取，而「帶春公司」匯入之六百
      萬元履約保證金，亦係由巳○○領取，嗣後伊多次向巳○○要求將六百萬元履約保證金返還「帶春公司」，巳○○
      均置之不理。
  ２、又嗣後再與丁龐司簽約，伊僅在簽約之時到場，先前之洽
      談伊未參與，簽約之後伊亦即離開台灣，有關後續問題均
      由巳○○及戌○○處理，戌○○亦承諾收受丁龐司交付之
      八百萬元之後，要依約將起造人變更為「建榮公司」，「
      建榮公司」繳交之履約保證金，伊亦分文未取。
  ３、依據本案卷證資料，巳○○始為詐欺案之策劃者，伊僅受
      其利用出面簽約，事後亦分文未取，應非共犯。
二、然查：證人即向「清雲公司」借牌承攬工程之梁博珠已於九
    十一年五月十日偵訊時證稱：戊○○與戌○○是由其介紹認
    識的，其以前就認識巳○○，因為巳○○告訴其戊○○有資
    金可以興建醫院，所以其介紹戊○○給戌○○認識，西螺福
    德醫院新建工程合約簽約時其有在場，契約確實是戊○○與
    戌○○簽的，后里福德醫院他們簽約時，契約書上介紹人是
    其的字跡，「帶春公司」及「建榮公司」將六百萬及八百萬
    工程履約保證金給戊○○後，為何無法施作其不知情，其連
    佣金都沒拿到等語（見臺灣臺中地方法院檢察署八十九年度
    偵字第八九三０號卷二第四七頁至第四八頁訊問筆錄）。就
    梁博珠以「清雲公司」名義承攬上開工程，及工程無法進行
    之原因，亦說明如上所述。另就戌○○與戊○○分別於八十
    八年八月二十八日、八十八年九月一日，依序就上開已經重
    複發包給不同廠商之「西螺福德醫院新建工程」、「后里福
    德醫院新建工程」，再行簽立承攬合約書部分，亦有有「后
    里福德醫院」新建工程合約、后里、西螺福德醫院興建工程
    協議書（見臺灣臺中地方法院檢察署九十年度發查字第五二
    八號卷第七九頁至第八五頁）、西螺福德醫院新建工程合約
    書（見臺灣臺中地方法院檢察署八十九年度偵字第八九三０
    號卷一第五六頁至第六０頁）、雲林縣政府九十年八月七日
    九十府工建字第九００００六六三一號函、雲林縣衛生局九
    十年一月九日九０雲衛三字第五九五號函、雲林縣政府建設
    局建造執照（原起造人林芳香、先後變更後起造人為戊○○
    、陳清秀）、變更起造人申請書、催告存證信函、不動產買
    賣契約書（見臺灣臺中地方法院檢察署八十九年度偵字第八
    九三０號卷二第二六頁至第三四頁）、財力顧問有限公司基
    本資料查詢（見臺灣臺中地方法院檢察署八十九年度偵字第
    八九三０號卷三第三四頁、第四０頁）、協議書、授權書（
    見臺灣臺中地方法院檢察署八十九年度聲字第二六九四號卷
    第八一頁至第八五頁）等件附卷可資佐證。
三、次查，
（一）犯罪事實之二（一）部分：
  １、業據被害人劉帶春於八十九年八月十日、八月二十九日偵
      訊時指訴：
  （１）本建案戊○○是建造人，高國慶擔任院長，事後才查知
        建照已經換人，履約保證金當面交予霍榮選，事後由戊○○提領（庭呈匯款支出明細表），因為票是平行線，
        禁止背書轉讓，霍榮選代戊○○收這張支票（見臺灣臺
        中地方法院檢察署八十九年度偵字第八九三０號卷（一
        ）第五０頁至第五一頁訊問筆錄）。
  （２）事後起造人戊○○變更為陳清秀都未通知其，當初簽西
        螺醫院契約書時只有戊○○，但是蓋醫院需要有醫師當
        院長，簽約時也要求高國慶當甲方的簽約人，至於戊○○與高國慶何關係，其不知道，六百萬履約保證金是簽
        約後第二天在胡秀鳳代書事務所，當時有午○○、胡秀
        鳳、霍榮選、酉○○，其將支票交給霍榮選，霍榮選交
        給酉○○後，再交給戊○○，後來支票由戊○○去領，
        契約書上「收到保證金支票乙紙及蓋章」是簽約時由戊○○本人所為，支票是經商量後，巳○○堅持要開給戊○○的（見臺灣臺中地方法院檢察署八十九年度偵字第
        八九三０號卷（一）第六三頁至第六五頁訊問筆錄）。
  （３）「帶春公司」所開八十八年十月二十九日的票給戊○○
        ，當初沒有約定當天不能提示，沒有想到他在當天下午
        立即提示，我們應付不及，二十九日當天退票，但是其
        在星期一就立即匯款，這六百萬是「帶春公司」第一次
        退票，並且其立即補匯六百萬元，是存款不足而退票，
        不是債信的問題。而且依照銀行的作業，休假前下午的
        票在隔日上班才會軋入，並不會立即跳票，而且帶春公
        司只是保證人，並非借款人，不會構成債信不好（見臺
        灣臺中地方法院檢察署八十九年度偵字第一四八六五號
        卷第一二一頁至第一二三頁偵訊筆錄）等語綦詳。
  ２、被害人午○○於八十九年五月三十一日調查時指訴：
  （１）其於八十八年六月間經地下代書胡秀鳳介紹認識土地掮
        客霍榮選，於同年九月底，霍榮選主動與其聯繫稱金主
        巳○○欲在台中縣后里鄉興建福德醫院，且欲全權委託
        其興建，於同年十月初，其與丙○○、霍榮選、胡秀鳳
        、酉○○、巳○○、戊○○等人在台中市○○路永豐棧
        二樓中餐廳見面洽談工程合約等事宜，當時巳○○等介
        紹福德綜合醫院係戊○○出資二億元興建且同意由其負
        責營繕，但需先繳付工程保證金六百萬元，其表示需有
        該工程建築執照，才同意簽約，由於該工程其遲未見戊○○等人提供建築執照，且經詢問該工程案規劃設計人
        戌○○始知該工程尚未核發建築執照，故向戊○○等人
        表明無法簽約，後於八十八年十月間霍榮選等人主動來
        電表示福德醫院亦將在西螺鎮興建，仍要求其全權負責
        營繕事宜，經多次與霍榮選洽談細節知悉該工程已取得
        雲林縣政府建設局核發之建築執照，乃同意簽約承建，
        但仍需繳交工程保證金六百萬。
  （２）後於同年十月二十八日在台中市永豐棧二樓與霍榮選、
        戊○○、高國慶、巳○○、胡秀鳳、酉○○、股東丙○○、帶春公司負責人劉帶春等人洽談簽約事宜，當場霍
        榮選表示西螺福德醫院將由台北縣三重市恆生醫院院長
        高國慶負責經營，其與丙○○因霍榮選等人多次爽約，
        本不欲簽該合約，但鑒於係高國慶負責該醫院乃不疑有
        詐而簽訂該合約，雙方明定將於八十八年十一月五日前
        開工，工程總價款為二億二千萬，並開立第一銀行東勢
        分行第0000000支票存款帳款帶春營造公司劉帶
        春之面額六百萬元之支票交付戊○○指定之酉○○、霍
        榮選等人收取。
  （３）該六百萬元支票因經戊○○於八十八年十一月一日在戊○○本人之合作金庫西屯支庫帳戶提示並兌現後，其即
        依約將於八十八年十一月十五日開工，但巳○○偽稱資
        金不及，要求工程開工日期延至八十八年十二月二十八
        日前，其再依約要求開工，渠等均以業主戊○○出國無
        法處理等藉口多次搪塞，且迄今均避不見面，始知受騙
        。其與帶春營造係個案合夥人關係，因前述福德醫院建
        築工程款係二億二千萬元，需有甲級營造公司才可興建
        ，故其經帶春營造公司負責人劉帶春同意共同興建，並
        以帶春營造公司名義簽訂該建案合約（均見臺灣臺中地
        方法院檢察署八十九年度聲字第二六九四號卷第三頁至
        第六頁調查筆錄）。
  （４）戊○○、巳○○、霍榮選等人所使用之西螺及后里福德
        醫院所使用之工程圖係同樣的，只不過將工程名稱變更
        改，西螺福德醫院係由新瑞工程設計有限公司，后里者
        為申○○建築師事務所，二份圖一比較完全一樣，不同
        的工地，土地面積形狀等因素，不可能有相同的工程圖
        。另戊○○等人在與其洽談后里福德醫院新建案時，霍
        榮選一直向其表示建造執造即將核發下來，可是其於台
        中縣政府查詢時發現該預定地因為有糾紛，正被台中地
        檢署調查中，根本不可能發照，其向霍榮選表示後，霍
        榮選又提出西螺之建案要其合作（見臺灣臺中地方法院
        檢察署八十九年度聲字第二六九四號卷第五五頁至第五
        六頁調查筆錄）等語綦詳。
  ３、被害人午○○並於八十九年八月十日、八月二十九日、九
      月二十六日、十月三日、九十一年十二月二十七日偵訊時
      指訴：
  （１）「西螺福德醫院」新建工程興建是胡秀鳳介紹霍榮選仲
        介的，霍榮選說后里有醫院要蓋，其表示一定要有院長
        、建築執照等才可以興建。本來因提不出來就作罷，後
        來經過一個多月，霍榮選說「西螺福德醫院」有院長及
        建照，這個工程可以來談，總價是二億二千萬，包括冷
        氣、水電、空調、設備等，簽約同時付履約保證金六百
        萬，約定在八十八年十月十五日開工簽約當時霍榮選將
        此約定劃掉，改成口頭約定，八十八年十二月二十日以
        前動工，訂約後我們要求霍榮選出面討論圖說細節，霍
        榮選說還未談好。本建案戊○○是建造人，高國慶擔任
        院長，事後才查知建照已經換人，履約保證金當面交予
        霍榮選，事後由戊○○提領（庭呈匯款支出明細表），
        因為票是平行線，禁止背書轉讓，霍榮選代戊○○收這
        張支票（見臺灣臺中地方法院檢察署八十九年度偵字第
        八九三０號卷一第五０頁至第五一頁訊問筆錄）。
  （２）其與丙○○、劉帶春為「西螺福德醫院」新建工程之合
        夥人，後來西螺福德醫院工程經戌○○介紹由建榮公司
        負責興建，八十九年三月起造人變更為陳清秀；六百萬
        元支票是交給酉○○，在合約書簽署「第一銀行東勢分
        行ＱＡ0000000０號新台幣六佰萬」字是其寫的
        （見臺灣臺中地方法院檢察署八十九年度偵字第八九三
        ０號卷一第六三頁至第六五頁訊問筆錄）。
  （３）是胡秀鳳介紹霍榮選，霍榮選介紹巳○○，巳○○再介
        紹高國慶等人興建醫院，其等在八十八年十月二十八日
        簽約，於十月二十九日星期五交付票據，在胡秀鳳的事
        務所交付票據，那時並沒有與戊○○約定何時提領，戊○○可以隨時提領，戊○○在第二天星期六將履約保證
        金提示交換，所以是銀行作業疏失，讓該帳戶內款項不
        足遭退票（見臺灣臺中地方法院檢察署八十九年度偵字
        第八九三０號卷一第七六頁至第八０頁訊問筆錄）。
  （４）簽約以後，霍榮選根本沒說要解約，巳○○也沒有告訴
        我們要解約，並說一定要在八十九年一月五日以前動工
        ，他們並沒有說要解約，霍榮選還要其等在西螺找一個
        工務所，作為興建醫院的辦公處所，同時高國慶還要我
        們租三、四棟的房屋，當臨時的醫務所，所以其等根本
        就沒有接到解約的通知；六百萬是酉○○拿著戊○○的
        章來蓋、簽收的（見臺灣臺中地方法院檢察署八十九年
        度偵字第八九三０號卷一第九二頁至第一０二頁訊問筆
        錄）。
  （５）其與丙○○、劉帶春合夥，以帶春公司名義承包，其等
        是統包，含水電、營造等工程，簽約時不知道前面已經
        有好幾手承包了，洽談過程是跟霍榮選、巳○○、高國
        慶談，簽約時有戊○○、高國慶、劉帶春、午○○、丙○○、霍榮選、酉○○、巳○○及一個代書胡秀鳳到場
        ，其等付了六百萬，沒有拿回來。簽完約後他們十一月
        二十四日又跟建榮公司簽約，他們簽約過程也有跟高國
        慶接洽，他們跟建榮公司簽完約後高國慶、霍榮選還要
        求我們在八十九年一月五日要開工（見臺灣臺中地方法
        院檢察署八十九年度偵字第八九三０號卷三第一二二頁
        至第一二三頁訊問筆錄）等語綦詳。
  ４、證人午○○復於九十三年四月二日原審法院審理中結證稱
      ：
  （１）其從事營造業，為欣展營造公司負責人、欣展建設公司
        負責人，帶春公司的常務董事。霍榮選是我經過一位代
        書朋友胡秀鳳八十八年年初介紹認識的，認識時霍榮選
        稱他為匯通建設公司的總經理，受巳○○之託，處理一
        些工程發包事項，一開始霍榮選宣稱南投埔里牛耳公園
        附近要蓋一個老人公寓，九二一後又稱不蓋了，後來其
        去當地求證，毫無此訊息，過一段時間，霍榮選透過胡
        秀鳳告知其稱后里要蓋福德醫院，問其有沒有興趣，霍
        榮選說建築執照在臺中縣政府申請中快下來了，後來其
        去臺中縣政府建管科查得知該案在法院訴訟中，所以其
        告訴霍榮選說這個案子其沒有興趣。過了一段時間，大
        約八十八年九月間，霍榮選又透過胡秀鳳找伊，霍榮選
        說西螺有一個福德醫院要蓋，起造人叫戊○○，是旅美
        的華僑，賺了很多錢，要回饋鄉里，所以要投資蓋醫院
        ，因為醫院的興建有特別法規，需要有專業的院長，霍
        榮選稱他們的院長是臺北縣三重市恆生醫院院長高國慶
        ，然後霍榮選就介紹其認識巳○○，當時講工程的過程
        大部分都是巳○○、霍榮選、胡秀鳳及其在談，還有高
        國慶，他有時候會加入一起談。
  （２）當時談的工程總金額是兩億兩千多萬元，本來說要兩千
        萬元的保證金，因為八十八年整個臺灣的景氣不好，其
        向霍榮選說兩千萬元我放棄，後來霍榮選稱該案保證金
        改成六百萬元，因為當時其認為有建築執照，且起造人
        是其簽約甲方戊○○，西螺福德醫院高國慶院長也是其
        簽約甲方之一，他們兩人是同時簽的，簽完以後，其就
        交付他六百萬元帶春營造開出的支票，發票日期是八十
        八年十月二十九日，因為當時東勢是九二一地震受災重
        大區，銀行的作業有些不能連貫，所以他們在星期六提
        示，該支票沒有兌現。政府有公告，在重大災區退票七
        天內補足，不算退票紀錄，且星期一中午其就叫丙○○
        、霍榮選、酉○○到東勢配合劉帶春的太太，直接匯現
        金六百萬元到戊○○的戶頭，該六百萬元是丙○○先墊
        的。
  （３）霍榮選代表匯通建設公司和戊○○先生和其等談工程開
        工的一些事情，其等在西螺租了辦公室，高國慶要求其
        等租幾棟透天民房給他作臨時診所之用，到後來，霍榮
        選一直在安撫其等稱要去找巳○○談看何時才開工，高
        國慶因為是院長，其等也有找他，高國慶說八十九年一
        月初一定會開工，不然會退保證金。中間其有要求巳○○，也見了幾次，說要作安全圍籬，他不答應，問他何
        時開工，都模擬兩可，最後其等認為拖下去，乾脆不做
        ，要解除合同，合同內有約定多久未開工，得要求解約
        ，從此巳○○、戊○○避不見面，其去找不到，後來其
        才發現戊○○在八十八年十一月二十四日又和建榮公司
        簽約，跟丁龐司拿八百萬元的履約保證金；辦理貸款是
        巳○○、戊○○去辦的，其等只是配合他們用印辦理。
        因為其等要拋棄第一順位的債權抵押權，且要當連帶保
        證人，都要蓋章。所以從簽約後到其等決定不做了，巳
        ○○、戊○○沒有叫其等去銀行辦理作業等語（均見原
        審法院卷二第五六頁至第五九頁審判筆錄）。
  ５、被害人丙○○於八十九年八月二十九日、九月二十六日、
      十月三日、九十年二月二十二日偵訊時指訴：
  （１）其與午○○、劉帶春為「西螺福德醫院」新建工程之合
        夥人，八十八年十二月四日有在西螺鎮○○路二００號
        成立工務所是營造部分應當要做的，支票是經商量後，
        高國慶、巳○○說開給戊○○的；當初是胡秀鳳介紹霍
        榮選，霍榮選介紹巳○○，巳○○再介紹高國慶等人興
        建醫院（見臺灣臺中地方法院檢察署八十九年度偵字第
        八九三０號卷一第六三頁至第六五頁訊問筆錄、第七六
        頁至第八０頁訊問筆錄）。
  （２）八十九年一月份時，霍榮選還帶整套資料到西螺第一銀
        行辦理貸款，到了一月底高國慶還問其等辦理的情形如
        何，後來這些資料都轉到一銀投資公司，東亞建築經理
        公司，台北公司還有請戌○○到台北說明；六百萬支票
        是酉○○拿著戊○○的章來蓋、簽收的，八十八年十一
        月一日酉○○帶著已退補支票予伊，由其開車到東勢第
        一銀行，劉帶春的太太在銀行等她們，從帶春公司的帳
        戶裡匯六百萬給戊○○（見臺灣臺中地方法院檢察署八
        十九年度偵字第八九三０號卷一第九二頁至第一０二頁
        訊問筆錄）。
  （３）八十八年十月份霍榮選給他們的信息是履約保證金一千
        五百萬元，其轉告劉帶春，劉帶春說僅憑起造人戊○○
        這個合約不能簽，到了八十八年十月二十七日下午霍榮
        選打電話告訴午○○，戊○○已經和高國慶談好興建醫
        院的事情，八十八年十月二十八日上午其和霍榮選談保
        證金的事情，霍榮選稱他是奉高國慶指示，所以其等在
        十月二十八日晚上簽約（見臺灣臺中地方法院檢察署八
        十九年度偵字第八九三０號卷一第一０四頁至第一一二
        頁訊問筆錄）。
  （４）其與午○○、劉帶春合夥，以「帶春公司」名義承包，
        其等是統包，含水電、營造等工程，簽約時不知道前面
        已經有好幾手承包了，洽談過程是跟霍榮選、巳○○、
        高國慶談，簽約時有其本人、戊○○、高國慶、劉帶春
        、午○○、霍榮選、酉○○、巳○○及一個代書胡秀鳳
        到場，其等付了六百萬，沒有拿回來。簽完約後他們十
        一月二十四日又跟建榮公司簽約，他們簽約過程也有跟
        高國慶接洽，他們跟建榮公司簽完約後高國慶、霍榮選
        還要求我們在八十九年一月五日要開工（見臺灣臺中地
        方法院檢察署八十九年度偵字第八九三０號卷三第一二
        二頁至第一二三頁訊問筆錄）。
  （５）「帶春公司」所開八十八年十月二十九日的票給戊○○
        ，當初沒有約定當天不能提示，沒有想到他在當天下午
        立即提示，我們應付不及，二十九日當天退票，但是其
        在星期一就立即匯款，那天是酉○○、霍榮選及劉帶春
        的太太及我共同一起去匯款，匯款單是酉○○交給我的
        ，匯入戊○○帳戶內。距退票的隔二天就匯入（見臺灣
        臺中地方法院檢察署八十九年度偵字第一四八六五號卷
        第一二一頁至第一二三頁偵訊筆錄）等語綦詳。
  ６、證人陳清秀於九十一年五月三日、五月十日偵訊時證稱：
      「西螺福德醫院」之興建工程本來黃醫師跟其接觸說要蓋
      醫院，後來沒有，是戌○○接下來說要興建醫院，事後他
      找何人興建其不知道，「西螺福德醫院」之土地是其與其
      子女及林芳香等人所有，買賣的土地並沒有支付土地價金
      （見臺灣臺中地方法院檢察署八十九年度偵字第八九三０
      號卷二第八頁至第一四頁訊問筆錄）；戌○○等人並沒有
      要談付款的意思，都一直拖延付款而已，藉口說戊○○他
      母親死掉，要一個月之後才能過戶，但後來也沒有做到等
      語（見臺灣臺中地方法院檢察署八十九年度偵字第八九三
      ０號卷二第四五頁訊問筆錄）。
  ７、證人陳清秀於原審法院九十三年七月三十日結證稱：興建
      「西螺福德醫院」之建造執照起造人原來為林芳香，後來
      於八十八年九月十六日變更為戊○○，又於八十九年三月
      二十日變更為其本人，當時是巳○○說戊○○有很多美金
      ，從美國回來，在臺中有很多棟房子，要其先將起造人變
      更為戊○○本人，戊○○才願意拿錢出來，結果變更為戊○○本人後，戊○○並沒有拿錢予伊，當時變更為戊○○
      本人時，因為怕戊○○事後不付錢，所以就同時寫好一張
      變更為其名字，因為戊○○後來沒有付錢，所以就又變更
      為其本人，巳○○是透過戌○○介紹認識的；戌○○、巳
      ○○、戊○○等人於八十八年十二月間並無與其接洽，要
      將該興建「西螺福德醫院」建造執照之承造人變更為「建
      榮公司」，事先不知道丁龐司與戊○○簽訂「西螺福德醫
      院」新建工程合約，也不知道丁龐司有交付給戊○○等人
      履約保證金八百萬元，戊○○等人也沒有給我任何款項等
      語（見原審法院卷三九十三年七月三十日審判筆錄第一三
      頁至第一四頁）。
  ８、證人卯○○於九十一年五月三日偵訊時證稱：西螺西螺段
      一六七五、一六七六之地段之建築執照，原建築執照起造
      人是林芳香，後來戌○○來說他要在那個地方蓋醫院，請
      起造人寫戊○○好方便他們貸款。開始接洽都是戌○○與
      其接洽，後來地主之土地款沒拿到無法動工，且貸款也沒
      有下來，所以其向地主買土地之訂金都被沒收，土地是其
      代陳清秀買的。後來地主沒拿到錢，無法動工，而且土地
      也沒有移轉登記給戊○○，他們拖很久沒拿錢來，因要保
      護地主，所以將起造人變回陳清秀；主要是戌○○與其接
      洽外，後來巳○○有帶戊○○來說他要投資興建醫院，戌
      ○○叫其將起造人變更為戊○○，且說先變更為戊○○之
      後就會先付土地款六百萬（見臺灣臺中地方法院檢察署八
      十九年度偵字第八九三０號卷二第八頁至第一四頁訊問筆
      錄）；地主的土地款是戌○○要給伊的，要支付二億六千
      元，才要讓他們施工，但戌○○都沒有提出來等語（見臺
      灣臺中地方法院檢察署八十九年度偵字第八九三０號卷二
      第四四頁訊問筆錄）。
  ９、證人洪錦榮於九十一年五月三十日偵訊時證稱：其是美滿
      醫院籌備處副主任委員，當初是巳○○與其接洽，戊○○
      沒有出現，後來醫院沒有讓巳○○興建及簽約，巳○○說
      他有能力蓋醫院，並將起造人變更給他，但後來他都無法
      履行，就寫存證信函給他，要收回起造人；後來建築執照
      超過期限，被縣政府廢除；巳○○與其接洽時，有告說他
      是匯通建設公司負責人，其沒有支付金錢給巳○○，但只
      是損失時間及建照過期約一百萬元等語（見臺灣臺中地方
      法院檢察署八十九年度偵字第八九三０號卷二第一０六頁
      至第一０七頁訊問筆錄）。
１０、證人林慶祥於九十一年五月三十日偵訊時證稱：其在美滿
      醫院任籌備處主任委員，該醫院興建過程是如洪錦榮所言
      ，其只是負責向衛生署申請等語（見臺灣臺中地方法院檢
      察署八十九年度偵字第八九三０號卷二第一０七頁訊問筆
      錄）。
１１、參諸同案被告高國慶於八十九年八月十五日調查時供稱：
      其於八十八前認識工程仲介人霍榮選，經由霍的介紹認識
      醫院仲介人巳○○，再由黃介紹酉○○、戊○○，二人表
      示有資金要投入醫院建設，另戌○○係因西螺福德醫院新
      建工程與帶春營造簽約之前二天認識，他是該醫院之經辦
      人；帶春公司係借牌予午○○，由午○○負責洽談，簽約
      時由劉帶春簽約，戊○○係該工程之起造人。至於與丁龐
      司簽約之事其不知道，但與帶春簽約後，曾有一次巳○○
      表示丁龐司其營造條件比帶春公司好，要其與丁龐司見面
      ，其到場後，丁龐司向其詢問是否為恆生醫院院長，及負
      責監督新建福德醫院等，該工程由戊○○提供資金，與帶
      春簽約時有戊○○、劉帶春、午○○、霍榮選、巳○○、
      酉○○、胡秀鳳及其本人在場，與丁龐司簽約時其不在場
      ；事後該工程並無依約進場實作等語（見臺灣臺中地方法
      院檢察署八十九年度偵字第一四八六五號卷第一五頁至第
      一七頁調查筆錄）。
１２、同案被告高國慶並於八十九年七月三十一日、八月十日、
      八月二十九日、九月二十六日、十月三日偵訊時供稱：
  （１）於八十八年間，因霍榮選仲介，其與劉帶春、午○○及
        其太太、戊○○、巳○○、霍榮選、酉○○、胡代書等
        人，在臺中麗緻酒店，討論坐落於雲林縣西螺鎮○○段
        第一六七五、一六七六號土地興建「西螺福德醫院新建
        工程」事宜，巳○○是由霍榮選介紹認識的，當時巳○○說戊○○有一、二十億資金要蓋醫院，並說有拿到福
        德醫院建造執照，將由午○○負責營造，其有看到戊○○的名字在上面，但戊○○稱伊對醫院不懂，需要一位
        瞭解醫療的人擔任監督，其就答應擔任該工程監督（見
        臺灣臺中地方法院檢察署八十九年度偵字第八九三０號
        卷（一）第三六頁至第三八頁訊問筆錄）；營造契約書
        是午○○與其接洽的（見臺灣臺中地方法院檢察署八十
        九年度偵字第八九三０號卷一第五０頁至第五一頁訊問
        筆錄）。
  （２）工程履約保證金六百萬元何人拿走，其不知道（見臺灣
        臺中地方法院檢察署八十九年度偵字第八九三０號卷一
        第六三頁至第六五頁訊問筆錄）；巳○○有打電話到其
        醫院來說帶春公司可能有問題，要找一個備胎，已經找
        到丁龐司（見臺灣臺中地方法院檢察署八十九年度偵字
        第八九三０號卷一第七六頁至第八０頁訊問筆錄）；巳
        ○○並說要讓其當西螺醫院院長，事後其有找午○○租
        三、四棟透天房子作為臨時醫院，但因巳○○推託未答
        應，一直無法決定等語（見臺灣臺中地方法院檢察署八
        十九年度偵字第八九三０號卷一第九三頁至第一０二頁
        訊問筆錄）。
１３、同案被告酉○○於八十九年八月二十四日調查時供稱：其
      因巳○○關係認識戊○○、工程仲介人霍榮選、高國慶院
      長、戌○○等人，據其等人自己表示戌○○有西螺鎮、后
      里鎮福德醫院之新建工程，戊○○有資金投資，巳○○因
      對房地產熟悉為其等顧問，他們在永豐棧麗緻酒店洽談投
      資時，其都有在場；其知悉六百萬元保證金一事，劉帶春
      係以支票支付，但該支票遭退票，巳○○通知其及霍榮選
      陪同丙○○共赴東勢第一銀行，丙○○及劉帶春妻與該銀
      行經理洽商註銷退票紀錄一事，丙○○有將履約保證金六
      百萬元以匯款方式匯入戊○○合作金庫之帳戶。與帶春簽
      約時，其與戊○○、劉帶春、午○○、丙○○、霍榮選、
      巳○○、高國慶、胡秀鳳等人在場。戊○○口頭上曾表示
      有資金，但實際上其不知道等語（見臺灣臺中地方法院檢
      察署八十九年度偵字第一四八六五號卷第二一頁至第二三
      頁調查筆錄）。
１４、同案被告酉○○並於八十九年十月三日偵訊時供稱：其於
      八十八年四、五月間曾受僱於財力顧問公司，擔任接電話
      ，收受文件等工作，每月固定薪資二萬五千元，於八十八
      年十一月離職，認識巳○○認識十幾年了，其不清楚巳○○、戊○○、高國慶、霍榮選等人先後收受劉帶春、丁龐
      司六百萬元及八百萬元工程款流向為何，其會在場是因為
      巳○○要其過去（見臺灣臺中地方法院檢察署八十九年度
      偵字第八九三０號卷一第九三頁至第一０二頁訊問筆錄）
      ；其是受戊○○、巳○○之委託，拿戊○○的章去蓋章、
      拿支票，其拿到票後就交給戊○○等語（見臺灣臺中地方
      法院檢察署八十九年度偵字第八九三０號卷一第一０四頁
      至第一一二頁訊問筆錄）。
１５、並有西螺福德醫院新建工程合約書、「發票人帶春公司、
      票號ＱＡ0000000號、發票日八十八年十月二十九
      日、票面金額六百萬元」之支票、解約催告函、雲林縣政
      府建設局建造執照（原起造人林芳香、先後變更後起造人
      為戊○○、陳清秀）、帶春公司匯款六百萬元明細表（見
      臺灣臺中地方法院檢察署八十九年度偵字第八九三０號卷
      一第二一頁至第二八頁、第五一頁背面）、變更起造人申
      請書、工程進度表、讓渡同意書（見臺灣臺中地方法院檢
      察署八十九年度偵字第八九三０號卷一第四三頁至第四五
      頁）、房屋租賃契約書（見臺灣臺中地方法院檢察署八十
      九年度偵字第八九三０號卷一第七０頁至第七二頁）、恆
      生醫院開業執照（見臺灣臺中地方法院檢察署八十九年度
      偵字第八九三０號卷一第八一頁）、借款申請書、恆生醫
      院函、行政院衛生署醫療發展基金申請作業要點（見臺灣
      臺中地方法院檢察署八十九年度偵字第八九三０號卷一第
      一一二頁至第一二０頁）、匯通建設有限公司公司登記資
      訊、公司基本資料查詢（見臺灣臺中地方法院檢察署八十
      九年度偵字第八九三０號卷一第一四三頁至第一四五頁）
      、雲林縣西螺鎮都市計畫土地使用分區證明書、雲林縣西
      螺鎮○○段第一六七五號、第一六七六號土地登記簿（見
      臺灣臺中地方法院檢察署八十九年度聲字第二六九四號卷
      第二五頁至第三三頁）、后里福德醫院設計圖（見臺灣臺
      中地方法院檢察署八十九年度聲字第二六九四號卷第五八
      頁至第五九頁）、臺灣銀行臺中分行八十九年七月十四日
      （八九）銀中營密字第三八九號函覆支票、存入憑條、臺
      灣省合作金庫西屯支庫八十九年七月五日（八九）合金西
      屯字第六０號函覆戊○○、戌○○二人之開戶資料、交易
      明細表、存款憑條、取款憑條、匯款申請書代收入傳票、
      帶春公司六百萬元保證金流向圖（見臺灣臺中地方法院檢
      察署八十九年度聲字第二六九四號卷第一一０頁至第一二
      八頁）等件附卷可稽。
（二）犯罪事實之二（二）部分：
  １、業據被害人丁龐司於八十九年五月三十一日調查時指訴：
  （１）其於八十八年十一月二十四日與戊○○簽約承攬西螺福
        德醫院新建工程，工程地點位於雲林縣西螺鎮○○段一
        六七五、一六七六等地號，建照為八七（雲）營建字第
        九三九號，總工程款為新台幣一億八千零四十萬元整，
        但工程並無依約施工，合約上註明其應於營造廠變更完
        成後十五日內開工，但戊○○方面一直無法能將承造人
        嘉業營造股份有限公司變更為建榮公司，所以其無法進
        場施工。其追問原因，但一直無法獲得合理交代，拖延
        至今；其與戊○○簽約承攬上述工程有支付履約保證金
        八百萬元支票予戊○○並被兌現，以第七商業銀行南屯
        分行一一一之二帳號，支票號碼為ＳＫ0000000
        支票支付。其係由中間人吳宗敏、戌○○等人介紹認識
        巳○○、高國慶等人，由戌○○對該工程之解釋係以民
        保事業股份有限公司為總管理公司，戊○○為投資身分
        將資金由美國匯入，而由巳○○將需用之資金做一調度
        ，而醫院蓋好後由高國慶負責經營。
  （２）戌○○與巳○○為該工程之主要洽談人，而戊○○僅在
        簽約時出現，因建照執照上戊○○為起造人，故要與戊○○簽約，原先是戌○○提二千萬元之保證金，後來經
        多次議價，由巳○○提出八百萬元之數字，經其同意後
        支付。其與戊○○簽約時，尚有巳○○、戌○○、酉○○、吳宗敏等人在場，戊○○表示要蓋醫院做慈善事業
        ，會將美金匯入國內等。簽約後巳○○與戌○○稱戊○○人在美國，但錢已匯回來，需要李某親自處理等說詞
        延宕動工，其要求退款，但巳○○、戌○○即以戊○○
        人在美國及將繼續辦理變更承造人名義等語推託；其簽
        約時並未被告知該工程已承攬予帶春營造有限公司，且
        全包工程不可能承攬給二營造商（均見臺灣臺中地方法
        院檢察署八十九年度聲字第二六九四號卷第八八頁至第
        九二頁調查筆錄）等語綦詳。
  ２、被害人丁龐司並於八十九年九月二十六日、十月三日偵訊
      時指訴：
  （１）其前為「建榮公司」之負責人，於八十八年十一月二十
        四日在文心路二段五九八之一號，與戊○○、巳○○、
        戌○○、酉○○，谷中嶽討論簽約事宜，當時是戌○○
        介紹其認識巳○○、高國慶，高國慶是巳○○帶過來的
        ，簽約當日是戌○○帶戊○○過來，戊○○說他賺了很
        多錢要回國蓋醫院，作善事，戊○○說的比較少，巳○○說的比較多，簽約時巳○○有提示高國慶要當院長。
        建築執照的起造人原先是林芳香，事後要簽約之前已變
        更為戊○○，而因為后里福德醫院其尚未看到建照，隔
        不久，他們提到西螺福德醫院，因其有看到建照，才就
        西螺福德醫院新建工程簽約，未就后里福德醫院簽約。
        履約保證金八百萬票於簽約時交給戊○○，戊○○並無
        告知已將工程交由帶春公司興建，且依合約書，必須在
        八十八年十二月三十日以前將承造人變更為建榮公司（
        見臺灣臺中地方法院檢察署八十九年度偵字第八九三０
        號卷（一）第七六頁至第八０頁訊問筆錄）。
  （２）后里福德醫院因為沒有聲請建照所以沒有簽約，事後才
        知道簽約的西螺福德醫院與帶春公司興建的是同一間醫
        院，且因對方沒有依合約將原承造公司森業營造公司轉
        變為建榮公司，所以其無法進場施工，戊○○簽完約以
        後就找不到人，巳○○都推說戊○○在美國，要等戊○○匯錢過來，但戊○○一直都沒有匯過來；當初是巳○○提議要履約保證金八百萬，原先是戌○○提出履約保
        證金二千萬元保證金，經過折衝才變成八百萬元，八百
        萬元是簽約同時交給戊○○的，開第七商業銀行南屯分
        行帳號一一一之二的帳戶，由戊○○領走，其有禁止背
        書轉讓；是吳宗敏、戌○○介紹其認識巳○○，事後簽
        約時戊○○才到，簽約以前都是戌○○介紹知道戊○○
        在美國西雅作傢俱賺了很多錢，要回國作善事蓋醫院，
        簽約時由巳○○在戊○○面前介紹稱戊○○賺了很多錢
        要興建醫院，戊○○也附和他的說法。事後巳○○並沒
        有真正解約的誠意，巳○○和其簽約並沒有提到他和別
        人已經簽約的事（見臺灣臺中地方法院檢察署八十九年
        度偵字第八九三０號卷一第九二頁至第一０二頁訊問筆
        錄）。
  （３）其是透過戌○○跟巳○○、高國慶、陳清秀談，簽約時
        巳○○帶戊○○、酉○○到場，另戌○○、吳宗敏、林
        志明、卯○○等人也都在場。他們沒有告訴其有前手承
        包了。高國慶前後來了幾次，他說他是當西螺福德醫院
        的院長，他也沒有說案子有前手承包。簽約主要是巳○○跟其談，巳○○說戊○○是警官退休，現在是美國華
        僑很有錢要回國投資醫院做善事，酉○○是日本華僑、
        很有錢、要投資醫院的股東，巳○○在這麼說時，戊○○、酉○○都在旁不講話（見臺灣臺中地方法院檢察署
        八十九年度偵字第八九三０號卷三第一二四頁訊問筆錄
        ）等語綦詳。
  ３、證人丁龐司復於九十三年四月二日、五月二十七日原審法
      院審理中結證稱：
  （１）其於八十八年十一月二十四日在臺中市○○路○段五九
        八之一號，代表建榮公司和被告戊○○簽訂承攬興建西
        螺福德醫院合約，與其接洽剛開始是戌○○談后里醫院
        興建的事情，後來改成西螺醫院興建的事情，是由巳○○帶高國慶在簽約前來跟其說明資金問題、銀行貸款問
        題，條件談好後，於八十八年十一月二十四日簽訂西螺
        福德醫院新建工程合約，並交付履約工程款八百萬元支
        票壹張給巳○○，當時戊○○有在場，巳○○交付一張
        八百萬元的保證票予伊（見原審法院卷二第五九頁審判
        筆錄）。
  （２）在場者尚有酉○○、谷中嶽、戌○○等人，是谷中嶽介
        紹戌○○予其認識，戌○○再帶巳○○、戊○○來；戊○○於八十八年十一月二十四日簽約那天到其公司與其
        簽約，簽約當天，戊○○稱他是美國華僑，賺很多錢，
        是警官學校的，要回臺做善事，巳○○與戊○○一搭一
        唱，巳○○說比較多，戊○○並承認之，其因此才簽約
        。簽約之前其知道戊○○是起造人，但不知道該工程有
        與其他營造公司簽約，亦不知悉該工程建造執照何時變
        更為陳清秀，事後於八十九年五月十二日，戊○○與巳
        ○○並無與其約在公司談解約事情；在八十八年十一月
        二十四日簽約前，其並不知道同一醫院工程，戊○○已
        經跟帶春公司簽約，不知道同一醫院相同工程，清雲、
        技毅、名立公司之前已經與民保、安誠公司簽約，亦不
        知道該四家公司已經就同一醫院相同工程給付過履約保
        證金，簽約當時並無看過任何工程拋棄書，簽約當天其
        開了一張其個人名義面額八百萬元的支票交給巳○○，
        戊○○坐在巳○○旁邊，這張支票有寫抬頭，註明戊○○，並禁止背書轉讓，嗣後有兌現等語（見原審法院卷
        二第一二二頁至第一二六頁審判筆錄）。
  ４、證人陳清秀前揭於九十一年五月三日、五月十日偵訊時證
      述（見臺灣臺中地方法院檢察署八十九年度偵字第八九三
      ０號卷二第八頁至第一四頁訊問筆錄、八十九年度偵字第
      八九三０號卷二第四五頁訊問筆錄）。
  ５、證人陳清秀前揭於原審法院九十三年七月三十日審理中證
      述（見本院卷三九十三年七月三十日審判筆錄第一三頁至
      第一四頁）。
  ６、證人卯○○前揭於九十一年五月三日偵訊時證述（見臺灣
      臺中地方法院檢察署八十九年度偵字第八九三０號卷二第
      八頁至第一四頁訊問筆錄、八十九年度偵字第八九三０號
      卷二第四四頁訊問筆錄）。
  ７、參諸同案被告高國慶前揭於八十九年八月十五日調查時供
      述（見臺灣臺中地方法院檢察署八十九年度偵字第一四八
      六五號卷第一五頁至第一七頁調查筆錄）。
  ８、同案被告高國慶前揭於八十九年七月三十一日、八月十日
      、九月二十六日、十月三日偵訊時供述（見臺灣臺中地方
      法院檢察署八十九年度偵字第八九三０號卷一第三六頁至
      第三八頁訊問筆錄、八十九年度偵字第八九三０號卷一第
      五０頁至第五一頁訊問筆錄、八十九年度偵字第八九三０
      號卷一第七六頁至第八０頁訊問筆錄、八十九年度偵字第
      八九三０號卷一第九三頁至第一０二頁訊問筆錄）。
  ９、同案被告酉○○前揭於八十九年十月三日偵訊時供述（見
      臺灣臺中地方法院檢察署八十九年度偵字第八九三０號卷
      一第九三頁至第一０二頁訊問筆錄）。
１０、並有西螺福德醫院新建工程合約書、授權書、建榮公司執
      照（見臺灣臺中地方法院檢察署八十九年度偵字第八九三
      ０號卷二第五九頁至第六六頁）、返還保證金承諾書、授
      權書、「發票日八十八年十一月三十日、發票人丁龐司、
      票號ＳＫ0000000號、票面金額八百萬元」之支票
      、「發票日八十八年十一月二十四日、發票人戊○○、票
      號ＴＨ0000000號、票面金額八百萬元」之本票（
      見臺灣臺中地方法院檢察署八十九年度聲字第二六九四號
      卷第一００頁至第一０四頁）、臺灣銀行臺中分行八十九
      年七月十四日（八九）銀中營密字第三八九號函覆支票、
      存入憑條、臺灣省合作金庫西屯支庫八十九年七月五日（
      八九）合金西屯字第六０號函覆戊○○、戌○○二人之開
      戶資料、交易明細表、存款憑條、取款憑條、匯款申請書
      代收入傳票、建榮公司八百萬元保證金流向圖（見臺灣臺
      中地方法院檢察署八十九年度聲字第二六九四號卷第一一
      ０頁至第一二八頁）等件附卷可稽。
四、再查：
（一）被害人劉帶春前揭於八十九年八月十日、八月二十九日偵
      訊時指訴、被害人午○○前揭於八十九年五月三十一日調
      查時指訴、於八十九年八月十日、八月二十九日、九月二
      十六日、十月三日、九十一年十二月二十七日偵訊時指訴
      、於九十三年四月二日原審法院審理中證述以及被害人丙○○前揭於八十九年八月二十九日、九月二十六日、十月
      三日、九十年二月二十二日偵訊時指訴與被告巳○○、戊○○訂約過程，互參大致相符；被害人丁龐司前揭於八十
      九年五月三十一日調查時指訴、於八十九年九月二十六日
      、十月三日偵訊時指訴、於九十三年四月二日、五月二十
      七日本院審理中證述與巳○○、戊○○訂約過程，前後互
      參一致；均核與同案被告高國慶前揭於八十九年八月十五
      日調查時供述、於八十九年七月三十一日、八月十日、八
      月二十九日、九月二十六日、十月三日偵訊時供述及同案
      被告酉○○於八十九年八月二十四日調查時供述、於八十
      九年十月三日偵訊時供述訂約過程大致相符，足資採憑，
      並有前揭締約資料附卷參佐，其等訂約事實堪以認定。
（二）被害人午○○及丁龐司分屬「帶春公司」及「建榮公司」
      二不同公司，先後與被告巳○○、戊○○等人訂約，且被
      害人午○○係與劉帶春、丙○○二人合夥承攬「西螺福德
      醫院」新建工程，事先自無從與被害人丁龐司就同一工程
      進行協商或交涉，被害人丁龐司亦無從得知「帶春公司」
      與被告巳○○、戊○○之訂約過程為何，然被害人午○○
      、丁龐司二人於前揭訊問中均一致指、證：被告巳○○、
      戊○○於訂約過程中表示被告戊○○為美國華僑，在美賺
      很多錢，有很多美金，要回臺作善事蓋醫院等語，證人陳
      清秀亦於本院九十三年七月三十日結證稱：當時是巳○○
      說戊○○有很多美金，從美國回來等語（見原審法院卷三
      三九十三年七月三十日審判筆錄第一三頁），顯見嗣後否
      認此情，難認可信。再參酌被告戊○○曾於原審法院審理
      程序之末（即九十三年七月三十日）又提出未曾於檢、調
      及本院準備程序中出具之其所謂一億二千萬元美金定期存
      款存單影本一紙，辯以其確有美金資金云云（見原審法院
      卷三被告戊○○九十三年七月三十日刑事辯護意旨狀），
      但經本院向臺灣銀行函查，應屬偽造之私文書，有臺灣銀
      行九十四年二月二日銀營一乙字第○九四○○○二二○六
      一號函在卷可稽（見本院卷二第七頁，又因本案尚無證據
      足以證明被告戊○○等人曾持供本案犯罪，此部分非本案
      起訴效力所及，本院無從於本案對此部分予以審判），益
      徵被害人午○○、丁龐司指、證訴上情之憑信性。足認被
      告巳○○、戊○○確曾以上開言詞欲藉此取信於「帶春公
      司」及「建榮公司」無訛。但徵諸卷附之被告戊○○人事
      資料記載：其籍貫為臺灣省臺中市，於五十六年至七十三
      年間曾任職警員等情（見臺灣臺中地方法院檢察署八十九
      年度偵字第八九三０號卷三第六０頁至第六五頁），雖在
      與「帶春公司」、「建榮公司」簽約前，曾有若干次未註
      明出境地點之出入境紀錄，此有被告戊○○之入出境查詢
      結果資料附卷可稽（見臺灣臺中地方法院檢察署八十九年
      度偵字第八九三０號卷三第五八頁），然被告戊○○究竟
      如何以其所謂美國華僑自居，始終未明；且綜覽全卷，並
      無被告戊○○自有美金資力或所謂「在美賺很多錢」之相
      關事證。自難認被告戊○○於簽約當時並無任何美金資力
      或在美賺錢等情，被告巳○○、戊○○顯係欲藉此不實表
      述取信於帶春公司及建榮公司，顯係施用詐術之手段。
（三）
  １、徵諸前揭「西螺福德醫院」興建工程合約所簽訂之時間，
      「帶春公司」係於八十八年十月二十八日簽訂，「建榮公
      司」則於八十八年十一月二十四日簽訂（見臺灣臺中地方
      法院檢察署八十九年度偵字第八九三０號卷一第二一頁至
      第二八頁、八十九年度偵字第八九三０號卷二第六０頁至
      第六六頁），前揭合約簽約時間彼此相隔不到一月，時間
      緊接，且依前揭合約記載內容觀之，「帶春公司」承包工
      程名稱為西螺福德醫院新建工程（地上五樓地下二樓）、
      工程範圍包括水電、公共設施、建築工程等由「帶春公司
      」統包之（見該合約書第一、三、四條），「建榮公司」
      承包之工程名稱亦為「西螺福德醫院」新建工程，工程範
      圍包括建築結構體工程、水電、空調等工程（見該合約書
      首頁第三行及第二條），其工程項目互有重疊，工程總價
      更分別高達二億二千萬元及一億八千零四十萬元，亦屬相
      近，定作人即被告戊○○如何將同一工程交由不同廠商施
      作？如何以同一工程支付二筆工程款予不同承造廠商？苟
      該二廠商以及前與戌○○或民保公司訂約之「清雲公司」
      、「技毅公司」、「名立公司」均進場施作，被告戊○○
      如何履約並支付報酬予其所簽約之承造商？此殊難想像。
      其等於取得不同廠商交付之履約保證金後，即以多種無關
      契約或法定之理由搪塞延宕，益徵其等簽約目的係在取得
      款項而非工程承攬之擔保，更無關乎該工程之興建與否。
  ２、況依前揭契約訂約時間所示，彼此僅相隔不到一月，且被
      告巳○○、戊○○於與帶春、建榮公司簽約甫畢後，隨即
      向帶春公司收取履約保證金六百萬元、向建榮公司收取履
      約保證金八百萬元，且後者所收之履約保證金數額竟較工
      程總價款較高之帶春公司所收取之履約保證金為高，顯非
      針對是否履約而收取之擔保金，而意在為其等不法之所有
      ，於與前者契約關係尚存之際，隨即與後者訂約，實難認
      被告戌○○、巳○○、戊○○等人於參與訂約時有履約之
      真意。參諸與被害人劉帶春、午○○、丙○○、丁龐司等
      人同屬工程營造業者之證人黃天鵰、乙○○均結證稱：依
      照業界習慣如果同一工程已有人承包，要簽工程拋棄書才
      可以再承包等語（見原審法院卷二第五四頁至第五五頁、
      第一一八頁至第一一九頁審判筆錄），綜覽全卷除丑○○
      與「民保公司」於八十九年四月六日簽訂之工程拋棄協議
      書（見臺灣臺中地方法院檢察署九十年度發查字第五二八
      號卷第四九頁）、「嘉志松公司」於八十八年六月十一日
      切結之工程拋棄協議書（見臺灣臺中地方法院檢察署九十
      年度發查字第五二八號卷第五十頁）、「台光公司」與安
      誠、民保公司於八十八年九月十六日簽訂之工程拋棄協議
      書（見臺灣臺中地方法院檢察署九十年度發查字第五二八
      號卷第七一頁至第七二頁）外，並無其工程拋棄協議書可
      稽，而前揭卷附之工程拋棄協議書係針對后里福德醫院新
      建工程所為，清雲公司、技毅公司、名立公司、帶春公司
      、建榮公司均未書立任何有關西螺福德醫院新建工程之拋
      棄協議書，被害人劉帶春、午○○、丙○○、丁龐司亦均
      指訴不知有前手廠商訂約之情事等語，亦無拋棄工程或於
      知悉受騙前為解約之表示等情。
  ３、參以各該廠商於簽約後隨即提出履約之擔保，益徵各該廠
      商確信其得承攬前該工程並預期有所獲利，自無可能於知
      悉有前手廠商簽約並支付履約保證金後，再行訂約並支付
      履約保證金；苟於締約過程中承攬人公司已知悉同一工程
      已有發包過，該公司何需就同一工程再與被告戊○○等人
      訂約而重複施作？該公司如何與前手公司就同一工程一同
      施工，其利潤如何分配、風險如何分擔？此殊難想像，復
      與交易常規有違，實難認帶春公司、建榮公司公司於訂約
      過程中知悉被告戌○○、民保公司、被告戊○○業與其他
      廠商就同一工程訂約。被告戊○○、巳○○、戌○○等人
      於短暫時間內先後將同一工程委由不同廠商施作，顯僅係
      為訛詐承造人之履約保證金，並無任何履約之真意。證人
      梁博珠於九十一年五月十日偵訊時亦證稱：戊○○與戌○○是由其介紹認識的，其以前就認識巳○○，因為巳○○
      告訴其戊○○有資金可以興建醫院，所以其介紹戊○○給
      戌○○認識，西螺福德醫院新建工程合約簽約時其有在場
      ，契約確實是戊○○與戌○○簽的等語（見臺灣臺中地方
      法院檢察署八十九年度偵字第八九三０號卷二第四七頁至
      第四八頁訊問筆錄），其係本於認知被告巳○○稱有資金
      挹注，始介紹與被告戌○○簽約，希冀促成該工程開始施
      作而有所獲利，並非有何拋棄承攬之意思，且依其認知，
      被告巳○○、戊○○只是出資，並非實際承作人，實際承
      作仍應由「清雲公司」為之，否則，如「清雲公司」拋棄
      承攬該工程，其所支付予被告戌○○之一千二百萬元履約
      保證金何以未見返還？是則，其等辯稱該二廠商於簽約過
      程中知悉已有前手廠商就同一工程簽約承攬云云，或辯以
      有廠商簽約後表示不願承造，要求解約或已拋棄承攬云云
      ，均屬無據。
（四）被害人丙○○於偵訊時指訴：八十九年一月份時，霍榮選
      還帶整套資料到西螺第一銀行辦理貸款，到了一月底高國
      慶還向其等詢問辦理的情形如何，後來這些資料都轉到一
      銀投資公司，東亞建築經理公司，台北公司還有請戌○○
      到台北說明等語（見臺灣臺中地方法院檢察署八十九年度
      偵字第八九三０號卷一第九六頁至第九七頁訊問筆錄）；
      被害人午○○並於偵訊時指訴：簽約以後，霍榮選根本沒
      說要解約，巳○○也沒有告訴我們要解約，並說一定要在
      八十九年一月五日以前動工，他們並沒有說要解約，霍榮
      選還要其等在西螺找一個工務所，作為興建醫院的辦公處
      所，同時高國慶還要我們租三、四棟的房屋，當臨時的醫
      務所，所以其等根本就沒有接到解約的通知（見臺灣臺中
      地方法院檢察署八十九年度偵字第八九三０號卷一第九五
      頁至第九七頁訊問筆錄）。證人丁龐司復於九十三年四月
      二日本院審理中結證稱：與其接洽剛開始是戌○○談后里
      醫院興建的事情，後來改成西螺醫院興建的事情，是由巳
      ○○帶高國慶在簽約前來跟其說明資金問題、銀行貸款問
      題，條件談好後，於八十八年十一月二十四日簽訂西螺福
      德醫院新建工程合約，並交付履約工程款八百萬元支票壹
      張給巳○○，當時戊○○有在場等語（見原審法院卷二第
      五九頁審判筆錄）。被告巳○○亦供承與建榮公司簽約時
      並未說明已與帶春公司簽約等語（見臺灣臺中地方法院檢
      察署八十九年度偵字第八九三０號第一二四頁偵訊筆錄）
      ，參諸前揭建榮公司訂約時間係於八十八年十一月二十四
      日，何以在被告戊○○、巳○○、戌○○及同案被告霍榮
      選、高國慶尚與帶春公司就西螺福德醫院新建工程之履約
      事宜進行洽談之際，在毫無解約之跡象或客觀事證之情形
      下，竟與建榮公司進行接觸，說明同一承攬工程簽約之資
      金、貸款等條件，並即簽妥合約，苟被告戊○○等人或帶
      春公司果有解約之意，何以未至解約程序、結果，隨即於
      不到一月時間內再行與建榮公司洽談並訂約？除彰顯其等
      自始即無履約之意外，無非係擔心苟帶春公司即時、隨時
      進場施作，恐遭建榮公司人員至現場勘查時發現，而不願
      訂約，致無法藉訂約取得丁龐司之履約保證金使然。其等
      辯稱因其前揭所辯之事由而與帶春公司、建榮公司洽談如
      何辦理解約退款云云，顯與其等與帶春公司進入履約階段
      之同時復與建榮公司洽談簽約之上情，自相矛盾，不足採
      信。
（五）觀諸本案各該廠商與被告戌○○、民保公司、安誠公司、
      戊○○簽訂西螺或后里福德醫院新建工程合約時，均有約
      定履約保證金，且均即分別支付予被告戌○○、民保公司
      、安誠公司或戊○○等人，審之被告戌○○於本院審理中
      供承其與被告戊○○簽訂西螺、后里福德醫院新建工程合
      約，有無約定不清楚，但均未收取履約保證金等語，被告
      戊○○則諉言稱其不清楚有無約定等語，被告巳○○亦諉
      言稱要看合約內容，后里福德醫院部分因建照尚未核發，
      所以沒有付款等語（均見原審法院卷三九十三年七月三十
      日審判筆錄第二十頁），然被告巳○○於偵訊時即已供承
      與戌○○簽約時並未支付履約保證金予戌○○等語（見臺
      灣臺中地方法院檢察署八十九年度偵字第八九三０號第一
      二四頁偵訊筆錄）。被告戌○○於與「清雲公司」、「技
      毅公司」、「名立公司」、「合欣公司」、丑○○、「台
      光公司」、「高明公司」往來時，均有收取如前述之履約
      保證金，何以與被告戊○○、巳○○訂約時，且係與同一
      當事人於短短四天內即簽妥二處福德醫院新建工程合約之
      情形下（八十八年八月二十八日簽訂西螺福德醫院新建工
      程合約、同年九月一日簽訂后里福德醫院新建工程合約）
      ，契約標的、工程質量相對於清雲公司、技毅公司、名立
      公司、合欣公司、丑○○、台光公司、高明公司至少高出
      一倍以上，何以竟未向以資金提供者自居之被告戊○○、
      巳○○收取分文履約保證金，客觀上亦無履約保證金之往
      來？而被告戊○○、巳○○既於與被告戌○○簽約之際，
      未以其等自詡之資金提供者地位支付履約保證金予被告戌
      ○○，何以在與帶春公司、建榮公司簽約時，反一再要求
      該二公司支付履約保證金，並多次確認履約保證金之金額
      若干（業經證人午○○、丁龐司指、證述如前），始得為
      「帶春公司」、「建榮公司」所接受而願意簽約、付款？
      足認被告戌○○於與被告巳○○、戊○○簽約時，並無與
      其等促成福德醫院工程興建之真意，僅係為與其等繼續遂
      行訛詐其他廠商履約保證金之犯意，又「西螺福德醫院」
      新建工程係由證人梁博珠介紹被告巳○○、戊○○等人與
      戌○○簽約，被告戊○○、巳○○對該工程前已由梁博珠
      承攬自應知之甚稔，然「西螺福德醫院」新建工程自梁博
      珠於八十七年三月二十三日簽約承攬後迄其等再行簽約，
      已屆約一年半許，其間並經「技毅公司」、「名立公司」
      簽約承攬，其等竟毋須支付履約保證金即得承攬該二工程
      ，而被告戌○○亦無要索履約保證金，顯見被告戌○○於
      與被告戊○○、巳○○簽訂西螺、后里福德醫院工程新建
      合約之始，其等即已有續以福德醫院新建工程合約之名，
      行訛詐履約保證金之犯意聯絡，其等辯稱不知重複訂約云
      云，不足採信，亦與其等自身所為重複訂約之客觀事實有
      所扞格。被告戌○○辯稱伊係遭被告巳○○、戊○○二人
      詐騙云云，亦無足取。
（六）又「帶春公司」簽發之支票固遭退票，然證人午○○於原
      審法院審理中結證稱：因為當時東勢是九二一地震受災重
      大區，銀行的作業有些不能連貫，所以被告戊○○等人在
      星期六提示，該支票沒有兌現。政府有公告，在重大災區
      退票七天內補足，不算退票紀錄，其於星期一中午其就叫
      丙○○、霍榮選、酉○○到東勢配合劉帶春的太太，直接
      匯現金六百萬元到戊○○的戶頭等語（見原審法院卷二第
      五七頁審判筆錄），被害人劉帶春亦於前揭偵訊中陳明：
      帶春公司所開八十八年十月二十九日的票給戊○○，當初
      沒有約定當天不能提示，沒有想到他在當天下午立即提示
      ，我們應付不及，二十九日當天退票，但是其在星期一就
      立即匯款，這六百萬是帶春公司第一次退票，並且其立即
      補匯六百萬元，是存款不足而退票，不是債信的問題。而
      且依照銀行的作業，休假前下午的票在隔日上班才會軋入
      ，並不會立即跳票，而且帶春公司只是保證人，並非借款
      人，不會構成債信不好等語（見臺灣臺中地方法院檢察署
      八十九年度偵字第一四八六五號卷第一二一頁至第一二三
      頁偵訊筆錄），核與被害人丙○○前揭於偵查中指稱：退
      票後，其等在星期一就立即匯款，那天是酉○○、霍榮選
      及劉帶春的太太及我共同一起去匯款，匯款單是酉○○交
      給我的，匯入戊○○帳戶內。距退票的隔二天就匯入（見
      臺灣臺中地方法院檢察署八十九年度偵字第一四八六五號
      卷第一二一頁至第一二三頁偵訊筆錄）；八十八年十一月
      一日酉○○帶著已退補支票予伊，由其開車到東勢第一銀
      行，劉帶春的太太在銀行等她們，從帶春公司的帳戶裡匯
      六百萬給戊○○（見臺灣臺中地方法院檢察署八十九年度
      偵字第八九三０號卷一第九二頁至第一０二頁訊問筆錄）
      等語，互核大致相符，其等於得悉退票後，於八十八年十
      一月一日（星期一）隨即會同酉○○至銀行匯款予被告戊○○，復有「帶春公司」匯款六百萬元明細表一紙可稽（
      見臺灣臺中地方法院檢察署八十九年度偵字第八九三０號
      卷一第五一頁背面），且被告戊○○於收到支票後即急於
      當日即十月二十九日（星期五）下午提示，適逢週末，事
      涉銀行作業程序，且帶春公司所簽發之前開「發票人帶春
      公司、票號ＱＡ0000000號、發票日八十八年十月
      二十九日、票面金額六百萬元」支票之後查無退票註記，
      綜上以觀，實難認其等有何未依約給付履約保證金票款之
      債信問題。況依雙方合約特約條款第三款之規定「．．．
      ．．．因乙方之原因或債信票信在途中有發生不獲銀行貸
      款之支持時，則甲方得將向乙方所收受之金額保證金及加
      計年息百分之十二計算，退回給乙方收執，但乙方得將營
      造廠承攬權拋棄」。由前開特約條款觀之，戊○○應加計
      利息退還該六百萬元，何以又拒絕返還？何以既要一面宣
      稱要解約退款，竟於收受六百萬元後隨即轉帳他處，有「
      帶春公司」六百萬元保證金流向圖暨相關傳票、憑證等附
      卷可稽（見臺灣臺中地方法院檢察署八十九年度聲字第二
      六九四號卷第一一０頁至第一二八頁），迄未見返還？且
      被告戊○○、巳○○片面宣稱因「帶春公司」遭退票致債
      信不佳無法辦理貸款云云，除未具其等提出如何謂債信不
      佳致無從核准授信、貸款之證明外，復與其等自居之備有
      雄厚資金興建醫院之初衷有違，其等既於締約過程中表示
      有資金得興建醫院，取信於「帶春公司」，何以需藉詞「
      帶春公司」退票債信不佳無法辦理貸款等語？何不以其等
      宣稱之雄厚資金予以支應？再者，本件苟因遭退票致無法
      辦理後續貸款，依前揭契約規定，亦僅帶春公司「得」拋
      棄承攬權之問題，並非應然，在帶春公司已再行匯款履約
      保證金至被告戊○○帳戶後，並無任何拋棄承攬權之表示
      下，且仍積極表示進場施工之行止，該次退票顯無影響「
      帶春公司」之承攬權利，其債信如何，在被告戊○○業已
      取得履約保證金六百萬元之擔保下，尚與被告戊○○、巳
      ○○自居於資金提供者之地位無關，被告戊○○、巳○○
      並無任何理由拒絕履約或要求解約。又被告戊○○等人自
      八十八年十一月詐得款項迄今，已歷時長約五年餘迄未退
      還，其等先後所持前揭辯稱理由多端，前後不一，且與辦
      理退還款項事宜並無直接關聯，顯係屬搪塞之詞，足見其
      等自始即無償還之意，被害人劉帶春、午○○、丙○○查
      悉遭詐，求償殷切，唯恐追償未果，豈有不配合返款之理
      ？其等未返還六百萬元，實則業於得款後未幾，隨即轉帳
      朋分，已如前述，竟仍以「帶春公司」債信不佳問題無法
      貸款，應拋棄承攬權，多次要求帶春公司辦理解約未果，
      「帶春公司」挾怨告訴云云置辯，均無足採，顯係藉詞拖
      延「帶春公司」進場，掩飾其等犯行遭建榮公司察覺，自
      始無意履約及還款。
（七）巳○○雖辯稱戊○○以六百萬元代價向其購買「匯通公司
      」，伊所提之面額四百萬元、票號ＢＥ0000000號
      之台支支票，係戊○○購買匯通公司而交付之支票云云，
      該台支支票實係以帶春公司於八十八年十一月一日匯予戊○○之六百萬元購買，有「帶春公司」六百萬元保證金流
      向圖暨相關傳票、憑證等附卷可稽（見臺灣臺中地方法院
      檢察署八十九年度聲字第二六九四號卷第一一０頁至第一
      二八頁），而於八十八年十一月二日交付予巳○○，並未
      用於任何有關西螺福德醫院新建工程有關之任何費用。且
      匯通公司實際上已於八十八年九月十七日核准解散登記，
      此有匯通建設公司登記資訊、公司基本資料查詢（見臺灣
      臺中地方法院檢察署八十九年度偵字第八九三０號卷一第
      一四三頁至第一四五頁）、經濟部中部辦公室九十年六月
      十八日經（九０）中辦三管字第０九０三０八九００二０
      號函（見臺灣臺中地方法院檢察署八十九年度偵字第八九
      三０號卷一第二二一頁）等件足稽，被告戊○○豈會以鉅
      額購買公司後不久即予解散？又豈會在解散後仍支付鉅額
      款項？又「匯通建設公司」甫於八十八年四月八日申請設
      立登記，於八十八年九月十七日即行申請註銷，其營業期
      間申報銷售額為零元，此有臺中市稅捐稽徵處黎明分處九
      十年七月六日中市黎明分一字第一四三四三號函、營業稅
      籍主檔暨自動報繳年檔資料（見臺灣臺中地方法院檢察署
      八十九年度偵字第八九三０號卷一第二二八頁至第二三三
      頁）等件可參，該公司並無任何營業活動、經營跡象，何
      以於設立數月後，即行全盤變更登記負責人及股東？何需
      以鉅資購買無何營業活動、獲利之公司，顯僅係一虛設之
      公司。參以匯通公司之變更登記、解散登記均係由被告巳
      ○○委託會計師癸○○辦理之上情觀之，被告巳○○所指
      戊○○購買匯通公司之資金，其來源實係被告巳○○、戊○○向帶春公司詐得之款項，而被告戊○○復係六百萬元
      之匯款受領人，顯見被告巳○○、戊○○二人間並無買賣
      「匯通公司」買賣之事實，其等虛設「匯通公司」並虛偽
      買賣，目的純係供其等製造該筆資金流向係民事買賣債務
      給付之假象，預作脫免追查之用，其等犯罪計畫周詳綿密
      ，再見一斑，前揭所辯，顯難置信。
（八）「西螺福德醫院」新建工程醫院之建築執照起造人名義，
      始為林芳香，雖經變更為戊○○後，再變更為陳清秀，有
      該工程之雲林縣政府建設局建造執照附卷可稽（見臺灣臺
      中地方法院檢察署八十九年度偵字第八九三０號卷一第二
      八頁），惟查：
  １、證人陳清秀於九十一年五月三日、五月十日偵訊時證稱：
      戌○○與其接洽說要興建醫院，西螺福德醫院之土地是其
      與其子女及林芳香等人所有，買賣的土地並沒有支付土地
      價金（見臺灣臺中地方法院檢察署八十九年度偵字第八九
      三０號卷二第八頁至第一四頁訊問筆錄）；戌○○等人並
      沒有要談付款的意思，都一直拖延付款而已，藉口說戊○○他母親死掉，要一個月之後才能過戶，但後來也沒有做
      到等語（見臺灣臺中地方法院檢察署八十九年度偵字第八
      九三０號卷二第四五頁訊問筆錄）。證人陳清秀並於原審
      法院九十三年七月三十日審理中結證稱：興建西螺福德醫
      院之建造執照起造人原來為林芳香，後來於八十八年九月
      十六日變更為戊○○，又於八十九年三月二十日變更為其
      本人，當時是巳○○說戊○○有很多美金，從美國回來，
      在臺中有很多棟房子，要其先將起造人變更為戊○○本人
      ，戊○○才願意拿錢出來，結果變更為戊○○本人後，戊○○並沒有拿錢予伊，當時變更為戊○○本人時，因為怕
      戊○○事後不付錢，所以就同時寫好一張變更為其名字，
      因為戊○○後來沒有付錢，所以就又變更為其本人等語（
      見原審法院卷三九十三年七月三十日審判筆錄第一三頁至
      第一四頁）。且證人卯○○於九十一年五月三日偵訊時證
      稱：西螺西螺段一六七五、一六七六之地段之建築執照，
      原建築執照起造人是林芳香，後來戌○○來說他要在那個
      地方蓋醫院，請起造人寫戊○○好方便他們貸款。開始接
      洽都是戌○○與其接洽，後來地主之土地款沒拿到無法動
      工，且貸款也沒有下來，所以其向地主買土地之訂金都被
      沒收，土地是其代陳清秀買的。後來地主沒拿到錢，無法
      動工，而且土地也沒有移轉登記給戊○○，他們拖很久沒
      拿錢來，因要保護地主，所以將起造人變回陳清秀；主要
      是戌○○與其接洽外，後來巳○○有帶戊○○來說他要投
      資興建醫院，戌○○叫其將起造人變更為戊○○，且說先
      變更為戊○○之後就會先付土地款六百萬等語（見臺灣臺
      中地方法院檢察署八十九年度偵字第八九三０號卷二第八
      頁至第一四頁訊問筆錄）。被告戊○○等人一再拖延支付
      土地價款，終未付款。
  ２、參以被告戊○○、巳○○、戌○○等於八十八年十一月間
      先後詐得履約保證金六百萬元及八百萬元後，即將款項轉
      帳他用，有帶春公司六百萬元保證金及建榮公司八百萬元
      保證金流向圖暨相關傳票、憑證等附卷可稽（見臺灣臺中
      地方法院檢察署八十九年度聲字第二六九四號卷第一一０
      頁至第一二八頁），並未支付於土地價款，足認變更起造
      人名義為陳清秀乃因：被告戌○○、戊○○、巳○○等人
      一方面未支付土地款項予地主，地主無從配合前後不同營
      造廠動工，另一方面被告戊○○等人自簽約後，長達數月
      根本未有任何資金投入，甚拒不返還向不同廠商詐得之履
      約保證金轉帳他處，自無從變更起造人名義為建榮公司，
      再以證人陳清秀復證稱：戌○○、巳○○、戊○○等人於
      八十八年十二月間並無與其接洽，要將該興建西螺福德醫
      院建造執照之承造人變更為建榮公司，事先不知道丁龐司
      與戊○○簽訂西螺福德醫院新建工程合約，也不知道丁龐
      司有交付給戊○○等人履約保證金八百萬元，戊○○等人
      也沒有給我任何款項等語（見原審法院卷三九十三年七月
      三十日審判筆錄第一三頁至第一四頁），證人陳清秀事先
      並不知道建榮公司與被告戊○○等人之訂約過程等情使然
      ；癥結點在於被告戊○○等人並未實際支出資金予陳清秀
      等地主供買賣土地及予建榮公司供進場施作工程之用，而
      無履行土地買賣約定及工程承攬契約之真意，其等居中操
      作土地所有人及定作人彼此間之認知落差及資訊不對稱，
      僅為藉此卸責，與起造人名義是否如何變更並無必要關聯
      。
  ３、且依卷附被告戊○○與丁龐司簽立附於合約末之備註記載
      ：戊○○（甲方）、丁龐司（乙方）約定甲方須於八十八
      年十二月三十日前將承造人名義變更為建榮工程有限公司
      ，若甲方無法如期完成得無條件退返原保證金八百萬元，
      並加計保證金之百分之十作為違約金（見臺灣臺中地方法
      院檢察署八十九年度聲字第二六九四號卷第一００頁），
      苟其等確有履行土地買賣約定及工程承攬契約之真意，並
      付諸實現，本得於八十八年十二月三十日前，先於陳清秀
      在八十九年三月二十日辦理變更起造人名義數月前，即行
      辦理變更名義為建榮公司，未至變更為陳清秀名義之結果
      ；變更起造人名義本係被告戊○○於契約上應履行之義務
      ，被告戊○○、巳○○、戌○○等人事後既未依約於八十
      八年十二月三十日前將承造人名義變更為建榮公司，又未
      依約退返保證金及支付違約金，日後起造人變更亦係因被
      告戊○○等未支付地主陳清秀等人款項使然，已如前述，
      起造人名義之變更與否，如何變更自不得歸責於建榮公司
      。益徵被告戊○○、巳○○、戌○○等人根本無履約興建
      之意，卻倒果為因反謂係建榮公司未配合起造人變更或不
      知為何變更為陳清秀，導致合約無法履行云云，純係推諉
      之詞，顯不足採。
  ４、綜上以觀，建榮公司交付之八百萬元予被告戊○○後，即
      遭轉帳他處，被告巳○○、戊○○、戌○○等人均未交付
      予地主價款，亦未變更承造商為建榮公司，導致變更起造
      人名義為陳清秀，建榮公司未見變更其名義不敢貿然進場
      施作等情，益徵其等根本自始即無履約之真意。
（九）
  １、被告巳○○辯稱被告戌○○欠伊債務，故匯款五百九十萬
      元給伊，伊只是幫丁龐司、丙○○等人追討款項云云，並
      提出若干支票、憑證、委任書、承諾書等件佐之，然查，
      前開八百萬元雖曾入戌○○之帳戶，然隨即提領七百六十
      五萬元，其中五百九十萬元匯入巳○○經營之「財力公司
      」帳戶，戌○○僅餘三十五萬元，並經被告戌○○供承建
      榮公司係開立面額八百萬元之支票，該支票存入戊○○帳
      戶後再提領八百萬元，依巳○○要求先行存入伊帳戶再提
      領七百六十五萬元，其中五百九十萬元匯至財力公司帳戶
      ，一百七十五萬領現，不知道巳○○為何這樣做，伊帳戶
      留存三十五萬元供零用金使用在卷（見臺灣臺中地方法院
      檢察署八十九年度偵字第八九三０號卷一第九六頁、八十
      九年度聲字第二六九四號卷第七六頁調查筆錄、八十九年
      度偵字第一四八六五號卷第一二九頁訊問筆錄），苟八百
      萬元係戌○○應交付予地主陳清秀之款項，何以存入帳戶
      後，被告巳○○、戊○○等人立即提領？並轉帳他處無著
      （參前揭建榮公司八百萬元保證金流向圖暨相關傳票、憑
      證等件，見臺灣臺中地方法院檢察署八十九年度聲字第二
      六九四號卷第一一０頁至第一二八頁）？況依卷附被告戊○○簽立委任書之內容，係委任巳○○自戊○○合作金庫
      西屯支庫帳號00000000000號帳戶內，於八十
      八年十二月二日前轉帳八百萬元整給付同支庫帳號000
      0000000000號戌○○帳戶內，作為雙方於八十
      八年八月二十八日合約書約定之給付借貸款項（見臺灣臺
      中地方法院檢察署八十九年度偵字第一四八六五號卷一第
      七一頁）。而卷附戌○○簽立之承諾書之內容，載明依據
      八十八年八月二十八日合約書第十二條約定，經戌○○（
      乙方），要求戊○○（甲方）先行於八十八年十二月二日
      之前銀行轉帳或匯款八百萬元入乙方銀行帳戶，合作金庫
      西屯支庫帳號0000000000000號戌○○帳戶
      ，乙方承諾保證於八十八年十二月三十日之前，將西螺福
      德醫院即建造執照八十七年雲營建字第九三九號之營造承
      攬權利變更為建榮工程有限公司承攬名義，否則乙方願意
      負責就甲方八十八年十一月二十四日與建榮工程有限公司
      丁龐司之間工程合約的賠償金八十萬元及退回保證金八百
      萬元等相關民事賠償及法律責任。乙方並且得遵守右示合
      約書第十八條約定（見臺灣臺中地方法院檢察署八十九年
      度偵字第一四八六五號卷一第七二頁）。是則該八百萬元
      依該承諾書之內容，應係匯入戌○○帳戶，供其支付地主
      以變更承造人為建榮公司，何以會由巳○○提領七百六十
      五萬元，供其使用？何以會用以支付其所謂債務？何以最
      後會轉帳他處？
  ２、參以被告巳○○於偵訊時所辯：八百萬是戊○○授權伊轉
      到戌○○的帳戶，作為支付八十八年八月二十八日合約書
      中約定的應該給付款項，所以伊知道戌○○有這些款項，
      伊為了要回戌○○欠伊的款項，就跟戌○○要了五百九十
      萬元，在「答辯狀證十四」可證明戌○○還伊錢，伊將票
      還戌○○，戌○○簽收的證據，五張支票共計六百六十萬
      元，日期是八十八年十二月一日，這些錢的確是戌○○還
      伊錢，伊還戌○○的支票，戌○○無法全部還清伊的帳，
      只是部分清償，戌○○共欠我一千三百三十五萬元云云，
      核與被告戌○○於偵訊時所辯：八百萬元是丁龐司給的履
      約保證金，是巳○○要求匯到伊戶頭，說這樣才有完整性
      ，與工程合約符合，但是錢匯到伊戶頭就立即轉出去了，
      巳○○匯入伊的帳戶，在簽約當時就有記載。伊不曉得何
      時匯進來，匯出時是巳○○與伊在合作金庫西屯分庫由伊
      填好取款條，交給巳○○，巳○○如何提領伊不知道，伊
      與巳○○之間有一百多萬的債務，但是這些匯出的款與債
      務無關，巳○○有說，如果這工程能夠完成，這些債務也
      不會向伊要，當初其向巳○○借一百萬元，每十天算一次
      利息，一次十五萬元，實借八十五萬元，巳○○不要其開
      的票，叫其去向地主辰○○借票，這些票不足清償八十五
      萬的借款云云（均見八十九年度偵字第一四八六五號卷第
      一二九頁至第一三二頁訊問筆錄），已有未合，被告巳○○復於原審法院審理中改稱：戌○○陸續向伊借錢約二千
      萬元左右，說公司週轉要用，後來戌○○有還伊五百九十
      萬元，伊也有還他支票云云（見原審法院卷一第五八頁訊
      問筆錄），再見齟齬。
  ３、縱認被告巳○○於詐得財物後，曾借款二百七十萬元予被
      害人丁龐司等情，然其出借之款項，遠低於向丁龐司詐得
      之款項，此無異於將詐得之部分款項借予被害人，本身毫
      無財產損失之風險，尚得向被害人取息牟利，此與積欠債
      務者事後清償部分債務之情形截然不同，自不足以被告巳
      ○○事後曾貸款予被害人丁龐司一節，即為其有利之認定
      ，對於其犯行之成立在先無何影響。
  ４、被告戌○○辯稱八百萬元要給地主或辦理變更建照執照云
      云，被告巳○○、戊○○則辯稱係用於返還債務云云，雙
      方對於履約保證金之用途、有無多寡之借款債務情節之說
      法大相逕庭，交參互有矛盾出入多處，顯係臨訟偽纂之詞
      ，較之被害人丁龐司等之一致指訴及證述，洵屬無據，不
      足採信。
（十）被告戌○○於偵查中陳稱：伊與戊○○簽立兩件合約，合
      約上註明變更起造人後七日內資金要進場，但因資金一直
      未到，巳○○、戊○○二人一直未依約支付任何資金，原
      欲解約，但其等使用多種藉口搪塞等語（見臺灣臺中地方
      法院檢察署八十九年度發查字第一一四七號卷第三十、三
      一頁），並陳稱：巳○○說戊○○資金尚未從美國匯過來
      ，銀行貸款也沒有下來，後來巳○○又說事情並非八百萬
      就可以解決的，並說戊○○的二億資金尚未到，而且以千
      禧年，戊○○母親過世等理由拖延。有關帶春公司部分，
      戊○○、巳○○也是跟建榮公司一樣的理由，還說帶春有
      跳票紀錄，信譽不良，無法與銀行貸款，故延宕迄今等語
      （見臺灣臺中地方法院檢察署八十九年度偵字第八九三０
      號卷一第九二頁至第一０二頁訊問筆錄），益徵前揭被害
      人等指訴、證述被告巳○○一再藉詞搪塞延宕等情實然。
      又被告戊○○、巳○○於原審法院審理中均陳稱：「（問
      ：你們與戌○○簽訂前開（西螺、后里）兩工程興建合約
      ，你們個人如何興建？）我們打算由匯通建設公司出資金
      ，發包給營造廠」等語，被告巳○○復陳稱：「（問：當
      時為何不以匯通建設公司名義與戌○○簽訂前開兩該工程
      合約？）因為當時該兩工程合約是由戊○○負責，他當時
      還不是匯通建設公司負責人，由他先簽訂契約再將匯通建
      設公司變更他為負責人」等語（見原審法院卷三九十三年
      七月三十日審判筆錄第二一頁），其等所述，核與前述匯
      通建設公司設立、解散情狀有違，既欲解散，變更負責人
      何用，既已解散，何來出資。且被告戊○○、巳○○二人
      未見有何興建醫院工程之專業背景或經歷（被告戌○○部
      分已如前述），綜攬全卷，僅有西螺或后里福德醫院新建
      工程之締約、收受履約保證金之行為，而無其他實際參與
      工程相關事務之行為，且「匯通建設公司」之應付帳款、
      應收帳款有無不明，該公司之進貨、銷貨、存貨若干不明
      ，該公司固定資產、流動資產、流動負債有無不明，該公
      司之資產、負債、股東權益、經營損益、現金流量情形均
      不明，復無公正、客觀之財務報表或實支實收之傳票憑證
      可資查核，唯一明確者係被告巳○○、戊○○假此公司之
      名，取信於地主及承造廠商，並收受不同廠商支付之履約
      保證金為其等所用。綜前所述，在在彰顯被告巳○○、戊○○及戌○○，欲圖藉此方式續前詐取履約保證金之犯行
      甚明。再本案被告戊○○於本院審理時，雖又改以前開情
      詞致辯，惟此與其在原審法院尚持偽造之臺灣銀行一億二
      千萬元美金定存單為辯解有異。以其自承曾經擔任警員之
      經歷，及在本案出名與戌○○及上開被害人簽約等作為，
      被告戊○○辯稱係遭巳○○利用云云，顯難信為真實。被
      告戊○○參與詐欺犯行之實施既堪認定，關於何人分擔（
      或被利用）持其存摺及印章領款之行為、詐欺所得款項之
      流向等事項，要僅為共同認定及贓款流向之問題，尚難因
      此即認定被告戊○○未參與犯罪。證人酉○○在本院亦未
      為有利被告戊○○之證言，其證詞不足為有利被告戊○○
      之認定。
五、綜上所述，被告戌○○、巳○○、戊○○前揭所辯，顯均係
    事後卸責之詞，均不足採信，其等犯行事證明確，均堪認定
    。
肆、論罪部分：
一、核被告戌○○、壬○○、甲○○如犯罪事實壹所示犯行之所
    為，及被告戌○○、戊○○、巳○○如犯罪事實所示犯行
    之所為，均係犯刑法第三百三十九條第一項之詐欺罪。被告
    戌○○、壬○○、甲○○就上開犯罪事實壹所示之詐欺犯行
    ，其中向被害人洪瑞彰詐取一百萬元入股金部分，被告戌○○、甲○○有犯意聯絡及行為分擔，為共同正犯；其餘部分
    ，被告戌○○、壬○○、甲○○三人有犯意聯絡及行為分擔
    ，為共同正犯。另被告戌○○、戊○○、巳○○就犯罪事實
    所示詐欺犯行，亦有犯意聯絡及行為分擔，均為共同正犯
    （大法官解釋釋字第一０九號解釋文參照）。被告戌○○、
    壬○○、甲○○、巳○○、戊○○等所為前開數次詐欺犯行
    ，時間緊接，方法相同，犯罪構成要件相同，顯各係基於概
    括之犯意反覆為之，均應依連續犯之規定論以一罪，並加重
    其刑。
二、被告巳○○、戊○○未經辛○○本人同意變更為匯通建設公
    司股東，以辛○○身分證影本及利用不知情之成年刻印商人
    偽刻辛○○名義之印章一顆（未扣案），委交由不知情之會
    計師癸○○持以辦理股東變更登記事宜，而以辛○○等人之
    名義制作匯通建設公司股東同意書，並蓋用偽刻辛○○名義
    之印章各一枚於該同意書及修改之公司章程上而偽造前開私
    文書，持向經濟部中部辦公室申請辦理變更公司之董事及股
    東登記而行使之，使不知情之承辦公務人員將該不實之事項
    登載於其職務上所掌之變更登記表及董事、股東名單之文書
    上，足以生損害於辛○○及經濟部中部辦公室對於公司管理
    之正確性。是核被告戊○○、巳○○此部分所為，均係犯刑
    法第二百十六條、第二百十條之行使偽造私文書罪、第二百
    十四條使公務員登載不實事項於職務上所掌之公文書罪。被
    告戊○○與巳○○，就上開犯行均有犯意之聯絡與行為之分
    擔，應為共同正犯。被告戊○○、巳○○利用不知情之成年
    刻印商人偽造「辛○○」印章、及利用不知情之會計師癸○○在前揭股東同意書及公司章程等申請文件上，蓋用偽刻之
    「辛○○」印章而偽造私文書後，持以向經濟部中部辦公室
    申請辦理變更公司之董事及股東登記而行使，為間接正犯。
    至於被告巳○○、戊○○偽造印章以偽造私文書而行使之，
    其等偽造印章為偽造私文書之部分行為，其於申辦文件等私
    文書上偽造辛○○印文之行為，係偽造上開申辦文件之階段
    行為，均被偽造私文書之行為所吸收而不另論罪。其等偽造
    上開私文書之後又持以行使，偽造私文書之低度行為，亦被
    行使偽造私文書之高度行為所吸收，亦不另論罪。被告巳○○、戊○○二人就所犯刑法第二百十六條、第二百十條之行
    使偽造私文書罪、第二百十四條使公務員登載不實事項於職
    務上所掌之公文書罪間，有方法結果之牽連關係，應依牽連
    犯之規定，從一重之行使偽造私文書罪處斷。其等於同一時
    地，在前揭申辦文件上偽造辛○○之印文而偽造私文書，並
    持以行使之行為，核其行為之本質，均係利用同一機會，於
    時間、地點均密接之情形下，就同一犯罪構成要件事實，本
    於單一犯意接續進行，為接續犯，應逕論以單一之行使偽造
    文書罪，為實質上一罪。被告巳○○、戊○○所犯行使偽造
    私文書罪及右開詐欺罪間，犯意各別，構成要件互殊，應予
    分論併罰。公訴意旨雖認有方法與結果之牽連關係，惟查，
    被告巳○○、戊○○前揭行使偽造私文書等犯行，僅係為辦
    理公司股東變更登記，不影響公司之存續，且非用以詐取履
    約保證金之方法，又匯通建設公司業於八十八年九月十七日
    為解散登記，帶春公司及建榮公司則分別於八十八年十月二
    十八日、十一月二十四日與被告戊○○簽約，是則，是否於
    同年七月二十三日辦理更名股東為辛○○之變更登記，對於
    其等之後所為詐欺犯行間，尚難認有原因結果、方法目的之
    牽連關係，附此敘明。又其等偽刻之「辛○○」印章一顆（
    未扣案）及在匯通建設股份公司章程及股東同意書上偽造之
    「辛○○」印文各一枚，不問屬於被告戊○○、巳○○與否
    ，均應併依刑法第二百十九條之規定宣告沒收。
伍、不另為無罪諭知部分：
一、本件公訴人之公訴意旨雖另以：被告壬○○尚有與被告戌○○、甲○○於八十七年一月間，在「安誠公司」，共同向「
    技毅公司」負責人洪瑞彰佯稱其等即將興建「西螺福德醫院
    」，有多項工程將要施作，如洪瑞彰願意入股參加其等將要
    設立之「民保公司」，前景可期，且承攬工程之機會較大等
    語，一再遊說洪瑞彰入股參加「民保公司」，致使洪瑞彰不
    疑有他而陷於錯誤，乃交付一百萬元之入股金，因認被告壬○○就此部分，亦與被告戌○○、甲○○共同涉犯刑法第三
    百三十九條第一項之詐欺取財犯行等語。
二、惟本案被告壬○○否認伊有參與此部分犯行，並辯稱：戌○○、甲○○與洪瑞彰之間，就此部分之洽談，其時間在「民
    保公司」設立之前，伊並未參與，亦不知內容，且關於戌○○、甲○○向被害人洪瑞彰詐騙入股金一百萬元部分，依據
    被害人洪瑞彰於偵訊及原審法院之指訴，伊並未對被害人洪
    瑞彰施行詐術，此部分與伊無關，應不為罪等語。
三、經查，本件公訴人就被告戌○○、甲○○二人此部分之犯行
    ，於其訴書之犯罪事實欄並未指訴被告壬○○有分擔犯罪事
    實之實施。本案被告壬○○於偵、審中，亦從未供述有參與
    此部分犯行。而依據共同被告戌○○、甲○○二人在偵、審
    中之供述，其等亦均供稱係由其等二人邀請洪瑞彰入股，且
    從未供稱被告壬○○有參與此事。另外，公訴人雖於理由欄
    認被告壬○○此部分犯罪事實，有被害人洪瑞彰之指訴可憑
    ，但依據本案偵查卷宗，被害人洪瑞彰於偵查期間係指訴共
    同被告戌○○、甲○○二人有此部分犯罪，且從未指訴被告
    壬○○有參與此部分犯行。經原審法院再為交互詰問，被害
    人洪瑞彰亦再以證人身分證稱：「戌○○、甲○○（游說我
    入股民保公司）」、「（壬○○）沒有（向我施詐），有接
    觸，但是沒有詐騙，壬○○都沒有跟我說什麼」、「壬○○
    沒有游說我，只有戌○○、甲○○在設計階段，他們常上台
    北，他們跟我說入股以後可以承攬工程，以後承攬工程的機
    會比較大」等語（見原審卷二第四二至四六頁）。復參酌「
    民保公司」係於八十七年四月間設立，而被害人洪瑞彰將一
    百萬元匯交給被告甲○○之時間則在八十七年一月間之情，
    本院認在別無其他積極證據之情形下，尚無法以「民保公司
    」在八十七年四月間設立之後，被告壬○○亦為股東並擔任
    董事之事實，即反溯推認被告壬○○在八十七年一月間，即
    與共同被告戌○○、甲○○就此部分犯行有共同犯罪之謀議
    。公訴人就此部分對被告壬○○所為之指訴，尚屬犯罪不能
    證明，惟因公訴人認此部分與被告壬○○前開所犯，有連續
    犯之裁判上一罪關係，爰不就此部分另為被告壬○○無罪之
    諭知。
陸、原審法院退回併辦部分
一、臺灣臺中地方法院檢察署九十二年度偵字第一一二０九號移
    送原審法院併辦意旨略以：被告戌○○、巳○○為假借投資
    興建醫院之名義向黃純德購買土地，交付七百五十萬元之支
    票向黃淑卿調現，並佯稱需現金給付黃純德土地買賣定金，
    惟黃淑卿給付現款予被告戌○○、巳○○後，提示該支票卻
    遭退票，因認被告羅東紅、巳○○二人就此部分，亦涉犯刑
    法第三百三十九條詐欺罪嫌，且與本案其等上開犯行有牽連
    犯、連續犯之裁判上一罪關係，爰移送原審法院併辦。
二、本案被告戌○○、巳○○二人於原審法院均否認涉有此部分
    詐欺犯行，被告戌○○辯稱：曾淑美所簽發面額七百五十萬
    元的支票，是伊交給古寶秀去調現，土地是地主授權給伊賣
    給「金星水泥公司」，伊再授權給高國慶出售，王志誠是巳
    ○○說他是「金星水泥公司」的董事長，當時是由張戈文代
    理「金星水泥公司」簽約，張戈文有交付兩張由曾淑美簽發
    面額各七百五十萬的支票交給巳○○或高國慶，巳○○將其
    中一張交給伊轉交給辰○○，因時間尚未到期，由辰○○交
    給伊去調現等語；被告巳○○則辯稱：該支票並非伊交給戌
    ○○，辰○○將坐落后里三九二之一等地號土地賣給「金星
    水泥公司」，該土地是地主辰○○授權戌○○賣給「金星水
    泥公司」，戌○○再授權給高國慶出售，合約書上甲方王志
    誠是「金星水泥公司」的董事長，是由張戈文代理「金星水
    泥公司」簽約，該面額七百五十萬元的支票共兩張，是付給
    高國慶買賣該土地價款的訂金，其中一張面額七百五十萬元
    的支票是戌○○交給我用來清償他之前向我的借款，另一張
    面額七百五十萬元的支票我不知道是誰交給誰等情。
三、經查：告訴人黃秀卿於偵查中指訴前揭支票係由同案被告古
    寶秀向其調現等語（見臺灣苗栗地方法院檢察署九十年度偵
    緝字第一六三號卷第五頁至第六頁訊問筆錄），業經同案被
    告古寶秀供承無訛（見同前偵卷第六頁訊問筆錄），是則系
    爭支票並非由被告戌○○、巳○○等人出面向告訴人黃秀卿
    調現。系爭支票雖經被告戌○○供稱係由其交付予古寶秀向
    他人調現，然其亦供稱不知道係向何人調現等語（見同前偵
    卷第十二頁訊問筆錄）。雖依併辦卷附資料被告戌○○名列
    土地買賣合約書，並於黃純德承諾書及支票收據上簽名（見
    臺灣苗栗地方法院檢察署九十一年度他字第號四七號卷第三
    頁至第四頁），被告戌○○確曾於古寶秀向告訴人黃秀卿持
    票調現前經手前開支票，但基於票據之無因性及流通性，尚
    難因此即認定被告戌○○事先可預見古寶秀持以向告訴人黃
    秀卿施用詐術之犯行。告訴人黃秀卿雖另以被告巳○○於原
    審法院沙鹿簡易庭八十九年度沙簡字第五一八號確認債權不
    存在事件中陳稱「其不認識古寶秀、曾淑美」等語，認其有
    意規避其與古寶秀之關係，而據此推認被告巳○○參與前開
    詐欺犯行。但此部分推認究無其他積極證據可佐，尚難僅依
    上情即逕予認定有何詐欺犯行。且同案被告古寶秀業經臺灣
    苗栗地方法院檢察署於九十一年四月九日以九十年度偵緝字
    第一六二號為不起訴處分在案，亦難認被告戌○○、巳○○
    與古寶秀有何詐欺犯意之聯絡及行為分擔。再者，併辦部分
    所示事實苟成立詐欺罪，其與本案犯行間，亦乏證據證明有
    何併辦意旨所指之原因結果、方法目的之牽連犯之裁判上一
    罪關係。又按連續犯之所謂出於概括犯意，必須其多次犯罪
    行為自始均在同一個預定犯罪計劃以內，出於主觀上始終同
    一犯罪之進行，若中途另有新犯意發生，縱所犯為同一罪名
    ，究非連續其初發之意思，即不能成立連續犯，最高法院著
    有七十年台上字第六二九六號判例可資參照。查本案前開起
    訴成罪之犯行，略係以被告戌○○、巳○○等人以簽訂福德
    醫院新建工程合約訛詐承攬人之履約保證金為犯罪方法，併
    辦意旨所示犯罪手段，則係以票據向他人調現方式訛詐借款
    。其方法有異，是移送併辦部分均難認為係在同一個預定犯
    罪計劃內所為，故不能認為係出於概括之犯意而成立連續犯
    。該移送併辦部分，既與前開本案起訴成罪部分無牽連犯、
    連續犯之裁判上一罪關係，即非本案之效力所及，原審法院
    未併予審理判決，而將此部分退回檢察官另為適法之處理，
    並無不合。
柒、科刑部分：
一、原審判決就被告戌○○、壬○○、甲○○三人之詐欺取財犯
    行，予以論罪科刑，固非無見，惟被告壬○○並未與被告戌
    ○○、甲○○共同向被害人洪瑞彰詐欺入股金一百萬元，原
    審判決認被告壬○○有與被告戌○○、甲○○共為此部分之
    詐欺取財犯行，尚有未合，另原審判決於理由欄壹之二（二
    ）部分，係就被告戌○○、壬○○、甲○○三人共同詐取被
    害人洪瑞彰之履約保證金部分，論述何以認定被告戌○○、
    壬○○、甲○○三人共同犯罪之理由，但就此部分僅列述被
    害人洪瑞彰之指訴，至於相關之各項書證均未列舉，此後在
    原審判決書第二五頁則及即列述被害人黃天鵰就其被騙部分
    在原審法院之證詞，其間顯有漏載（或漏繕）之理由不備情
    事。是本案被告戌○○、壬○○、甲○○三人上訴否認犯罪
    雖無理由，但被告壬○○上訴否認有與被告戌○○、甲○○
    共同向被害人洪瑞彰詐欺入股金一百萬元，此部分上訴則屬
    有理由，原審判決復有上開可議之處，是原審判決關於被告
    戌○○、壬○○、甲○○三人部分，即屬無可維持，應由本
    院將原審判決關於被告戌○○、壬○○、甲○○三人部分均
    予撤銷改判。爰審酌被告戌○○、壬○○、甲○○不思己力
    而以上開方法犯罪，對於對於社會經濟及上開被害人之危害
    非輕，及被告戌○○非但以「民保公司」負責人之地位與被
    告壬○○、甲○○多次詐欺，亦有另與被告巳○○、戊○○
    共同詐欺，惡性最重，另被告壬○○亦以「安誠公司」負責
    人地位參與多次詐款犯行，而被告甲○○雖未居於負責人之
    地位，然於前揭犯行中配合被告戌○○與壬○○，居於強化
    被害人認知誤信之地位，其等各自角色分工輕重有別，參與
    程度亦非等同，以及其等犯罪後均未能實際賠償被害人所受
    之損害等一切犯罪情狀，各量處如主文所示之刑。
二、至於被告巳○○、戊○○部分，原審判決以其等二人之犯罪
    事證已甚明確而堪認定，乃審酌其等二人之品行、行使偽造
    私文書及詐欺取財之犯罪情節、所生危害不輕、及犯罪之後
    亦均未能實際賠償被害人所受之損害等一切犯罪情狀，並依
    據刑事訴訟法第二百九十九條第一項前段，刑法第二十八條
    、第五十六條、第三百三十九條第一項、第二百十六條、第
    二百十條、第二百十四條、第五十五條、第五十一條第五款
    、第二百十九條，罰金罰鍰提高標準條例第一條前段等規定
    ，就其等二人行使偽造私文書之犯行，各量處有期徒刑六月
    ，且將偽造之「辛○○」印章一顆、在匯通建設股份公司章
    程及股東同意書上偽造之「辛○○」印文各一枚均依法宣告
    沒收，另就其等二人共同詐欺取財部分，各量處有期徒刑二
    年十月，且就有期徒刑部分依法定其應執行刑為有期徒刑三
    年二月，此部分之認事用法均無不合，量刑亦屬妥適。被告
    巳○○、戊○○二人上訴否認犯罪，均無理由，均應駁回。
捌、本案被告壬○○、巳○○二人均經本院合法傳喚無正當理由
    而不到庭，爰不待其等陳述，逕行判決。
玖、據上論結，應依刑事訴訟法第三百六十八條、第三百六十九
    條第一項前段、第三百六十四條、第二百九十九條第一項前
    段、第三百七十一條、刑法第二十八條、第五十六條、第三
    百三十九條第一項、罰金罰鍰提高標準條例第一條前段，判
    決如主文。
本案經檢察官丁○○到庭執行職務。
中    華    民    國    95    年    2     月    8     日
               刑事第三庭  審判長法  官  王  增  瑜
                                 法  官  胡  忠  文
                                 法  官  廖  柏  基
上列正本證明與原本無異。
被告巳○○及戊○○行使偽造私文書部分，檢察官及被告均得上
訴。
其餘部分，檢察官及被告均不得上訴。
如不服本判決應於收受送達後十日內向本院提出上訴書狀，其未
敘述上訴之理由者並得於提起上訴後十日內向本院補提理由書（
均須按他造當事人之人數附繕本）。
                                書記官  王  麗  英
中    華    民    國    95    年    2     月    8     日
附錄論罪科刑法條
刑法第二百十條：
偽造、變造私文書，足以生損害於公眾或他人者，處五年以下有
期徒刑。
刑法第二百十四條：
明知為不實之事項，而使公務員登載於職務上所掌之公文書，足
以生損害於公眾或他人者，處三年以下有期徒刑、拘役或五百元
以下罰金。
刑法第二百十六條：
行使第二百十條至第二百十五條之文書者，依偽造、變造文書或
登載不實事項或使登載不實事項之規定處斷。
刑法第三百三十九條：
意圖為自己或第三人不法之所有，以詐術使人將本人或第三人之
物交付者，處五年以下有期徒刑、拘役或科或併科一千元以下罰
金。
以前項方法得財產上不法之利益或使第三人得之者，亦同。
前二項之未遂犯罰之。                                  Ｉ


司法院資訊處製作；財團法人民間司法改革基金會備份。
